---
title: "Mencari Harga Daihatsu Terios Bekas"
output: github_document
---

```{r setup, include=FALSE}
knitr::opts_chunk$set(echo = TRUE)
```
Ceritanya, dalam beberapa waktu ke depan saya berencana untuk menjual mobil Daihatsu Terios saya. Mobil saya itu keluaran tahun 2014. Merupakan tipe Terios termahal pada zamannya. _hehe_

> Sekarang kira-kira berapa yah harganya?

Begitu pikir saya.

Kemudian, saya coba mencari-cari ada di kisaran berapa mobil saya jika hendak dijual. Jadi saya akan mencari rentang harga mobil Daihatsu Terios per tahun keluarnya tanpa memperdulikan apakah mobil tersebut _manual_ atau _matic_.

Salah satu _web_ yang saya jadikan acuan adalah [carmudi indonesia](https://www.carmudi.co.id). Saya coba cari dan _scrap_ data dari situs tersebut.

## Langkah pertama

Saya coba cek dulu _link_ apa saja yang akan saya ambil datanya lalu saya persiapkan fungsi untuk _scrap_ datanya 

```{r,warning=FALSE,message=FALSE}
library(dplyr)
library(rvest)
library(tidytext)
library(ggplot2)
#link dari carmudi utk daihatsu Terios
url = paste('https://www.carmudi.co.id/cars/daihatsu/terios/?page=',
            c(1:19),
            sep='')

#Bikin fungsi scrap
scrap = function(url){
  data = 
    read_html(url) %>% {
      tibble(
        nama = html_nodes(.,'.title-blue') %>% html_text(),
        harga = html_nodes(.,'.price a') %>% html_text(),
        lokasi = html_nodes(.,'.catalog-listing-item-location span') %>%
          html_text()
      )
    }
  return(data)
}
```

## Langkah kedua

Saya _scrap_ datanya dari _link_ pertama hingga selesai. Saya masih senang menggunakan _looping_ dibandingkan menggunakan fungsi `lapply()`. Sepertinya lebih _firm_ saja menurut saya.

```{r}
#kita mulai scrap datanya
i = 1
terios.data = scrap(url[i])

for(i in 2:length(url)){
  temp = scrap(url[i])
  terios.data = rbind(terios.data,temp)
}
str(terios.data)
head(terios.data,15)
```

## Hasil scrap data

Didapatkan ada 548 baris data mobil Daihatsu Terios yang di- _listing_ di __carmudi__.

Kalau kita lihat sekilas, data tersebut seolah-olah _structured_. Namun kalau diperhatikan secara seksama, sebenarnya data tersebut _semi-structured_. 
Variabel `harga` berupa _character_ karena tulisan juta. Sedangkan variabel `nama` masih campur aduk adanya tahun produksi dan varian mobil.

_So_, kita memiliki dua masalah, yakni:

1. Bagaimana mengubah `harga` menjadi numerik agar bisa dianalisa?
2. Bagaimana mengekstrak `tahun` dari variabel `nama`.

## Proses Data Carpentry

### Membereskan variabel `harga`

Kita mulai dari membereskan variabel yang paling gampang, yakni `harga`.

```{r}
terios.data = 
  terios.data %>% 
  mutate(harga = gsub('juta','',harga,ignore.case = T), 
         harga = gsub('\\ ','',harga),
         harga = as.numeric(harga)) 
head(terios.data,15)
```

_Done!!!_ Selesai.

### Membereskan variabel `nama` dan mengekstrak `tahun`

Oke, sekarang kita akan membereskan variabel `nama`. Sebelum melakukannya, saya akan menghapuskan tanda `\n` dan menambahkan variabel `id` untuk memudahkan proses ekstrak `tahun` nantinya.

```{r}
terios.data = 
  terios.data %>% 
  mutate(nama = gsub('\\\n','',nama),
         id = c(1:length(nama))) 
head(terios.data,15)
```

Nah, sekarang untuk mengekstrak `tahun` saya akan gunakan metode yang sama untuk membuat _word cloud_ atau _word counting_. Pandang variabel `nama` sebagai satu kalimat utuh yang kemudian akan dipisah-pisah per kata. Setiap angka yang muncul akan kita jadikan variabel `tahun`.

```{r}
new = 
  terios.data %>% select(id,nama) %>%
  unnest_tokens('words',nama) %>% 
  mutate(words = as.numeric(words)) %>%
  filter(!is.na(words),words>2000)

terios.data = merge(terios.data,new)
colnames(terios.data)[5] = 'tahun'
head(terios.data,15)
```
_Done!!!_ Selesai.

## Summary

_Nah_, saya sudah mendapatkan data yang saya butuhkan. Untuk memudahkan saya memahami datanya, saya akan membuat _error bar_ agar secara visual lebih mudah dipahami.

```{r,echo=FALSE,message=FALSE}
library(ggpubr)

terios.data %>% group_by(tahun) %>% summarise(rata = mean(harga),stdev = sd(harga),n = n()) %>%
  ggplot(aes(x = as.factor(tahun), y = rata)) + geom_col(color='steelblue',fill='white',alpha=.4) +
  geom_errorbar(aes(ymin=rata-stdev, ymax=rata+stdev), width=.2,color='darkgreen') +
  labs(title = 'Harga Daihatsu Terios Bekas 2007 - 2019',
       subtitle = 'source: situs Carmudi Indonesia',
       caption = 'Scraped 03-12-19 15:00\nVisualised using R\ni k A n x',
       y = 'Harga(dalam juta rupiah)') +
  theme_pubr() +
  theme(axis.title.x = element_blank(),
        plot.title = element_text(size=18,face='bold.italic'))
```

Sekarang saya jadi tahu, harus buka di harga berapa jika ingin menjual mobil saya.