---
title: "Replikasi Training GIZ di @nutrifood part 1"
output: github_document
---

```{r setup, include=FALSE}
knitr::opts_chunk$set(echo = TRUE)
```

Ceritanya beberapa waktu silam, @nutrifood mendapatkan _training data analytics_ menggunakan __Python__ dari GIZ. Sebagai tindak lanjutnya, peserta training dari @nutrifood yang berjumlah lima orang (termasuk saya) wajib untuk mereplikasi training tersebut kepada karyawan lainnya.

Oleh karena beberapa hal, materi yang akan kami berikan kepada _trainee_ selanjutnya akan dimodifikasi menjadi _training_ __R__. Materi yang disampaikanpun kami modifikasi menjadi sebagai berikut:

1. Intro to R
2. Korelasi
3. Regresi (_extracting insight_)
4. Optimasi (_take action from insight_)

_notes:_

Tgkyu **@lenny.wibisana** untuk tambahan materi dan data untuk latihan regresinya.

_Alhamdulillah_, pihak GIZ bisa memaklumi dan menerima usulan materi _training_ yang akan kami lakukan 6 Desember 2019 nanti.

Karena materinya cukup padat dan harus disampaikan dalam waktu satu hari kerja saja, maka materinya akan dibuat _express_. 

Sebagai gambaran, berikut adalah materi yang akan disampaikan:

# Intro to R (Express Version)

## Berkenalan dengan berbagai macam tipe data

Tidak hanya di __R__, sejatinya kita mengenal beberapa tipe data, yakni:

1. Character
2. Numerik
3. Boolean (logic)

Perlu diperhatikan bahwa secara hierarki tipe data memiliki urutan sebagai berikut:

Character >> Numerik >> Boolean

## Berkenalan dengan berbagai tipe object di R

### Ada yang berupa single variable
```{r}
#define variabel
a=7
b<-3
a+b
c=a+b
kalimat='saya suka pergi ke pasar' #jika variabelnya berupa text
```
### Ada yang berupa array atau vector
```{r}
#define array atau vector
tes_vector=c(1,3,6,5,4,7)
a=c(1:10) #contoh generating sequence
a=seq(1,10,0.5) #contoh generating sequence by 0.5
sample(100,5,replace=F) #generating random number
kalimat = 'saya biasa pergi ke kantor setiap jam 7 pagi'
pecah.kata=strsplit(kalimat,' ') #pecah kalimat menjadi kata dan mengubahnya menjadi array
```

### Beberapa fungsi yang penting di array
```{r}
length(a)
a[2]
summary(a)
```

### Array juga bisa diberikan atau dilakukan operasi aritmatika
```{r}
a+3
a*6
```

### Boolean expression atau logical operator
```{r}
#TRUE or FALSE
1==2
ifelse(1+2==3,'anda benar','anda salah')
ifelse(1+2!=3,'anda benar','anda salah')
ifelse(1+2<=3,'anda benar','anda salah')
ifelse(1+2>=3,'anda benar','anda salah')
ifelse(1+2<3,'anda benar','anda salah')
ifelse(1+2>3,'anda benar','anda salah')
```
## Beberapa fungsi yang berguna di R

### Generate sequencial number
```{r}
nomor=c(1:100)
nomor_2=seq(10,20,.2)
```
### Mengenal paste
```{r}
nomor=c(1:100)
nama.toko=paste('toko',nomor,sep='-')
```

### Mengenal print
```{r}
print(nomor)
```

## Bridging utk ke data frame
Bentuk data seperti tabel (di excel), disebut __data.frame__ atau __tibble__ di __R__. Bentuk data tabel tersebut juga bisa didefinisikan sebagai gabungan beberapa _array_ yang memiliki panjang sama.

Sebelum membahas lebih lanjut, kita lihat dulu beberapa fungsi yang mungkin akan berguna bagi hidup kita kelak:
```{r}
suhu=sample(100,50,replace=T)
cacat=sample(10,50,replace=T)
hist(suhu)

cor(suhu,cacat) #korelasi antara suhu dan cacat
plot(suhu,cacat)
```

### Bagaimana membuat data frame?
Data frame disusun atas beberapa array yang memiliki panjang sama.

```{r}
data=data.frame(suhu,cacat)
data
```

### Beberapa fungsi yang penting di data frame
```{r}
str(data)
summary(data)
length(data)
head(data,5) #menampilkan data 5 teratas
tail(data,5) #menampilkan data 5 terbawah
#View(data) --> untuk melihat data
data[1]
data[,1]
data[2]
data[,2]

data[1,1] #melihat data di posisi row,column
data[1,2] #melihat data di posisi row,column
data[1,1]=NA #menghapus data di posisi row,column

data$suhu
data$cacat
data[-1]

is.na(data) #melihat ada yang kosong
!is.na(data) #melihat pasti terisi

data.baru = data[complete.cases(data), ] #jika mau menghapus baris2 yang ada NA nya! 
data.baru

ifelse(data$suhu<50,NA,data$suhu) #menghapus data suhu yang aneh (di bawah 50'C)
cor(data.baru$suhu,data.baru$cacat) #hitung korelasi baru

#sorting data
data.baru[order(data.baru$suhu),] #descending
data.baru[order(-data.baru$suhu),] #ascending
```
## Beberapa fungsi lain terkait dengan bekerja dengan R
```{r}
rm(list=ls()) #digunakan untuk membersihkan global data environment

#set working directory
#setwd('D:/Project_R/Belajar R/sharing session')
```