---
title: "Monte Carlo Simulation: Same Ages Puzzle"
output: github_document
---

```{r setup, include=FALSE}
knitr::opts_chunk$set(echo = TRUE)
```

```{r,include=FALSE}
setwd("/cloud/project/Bukan Infografis/puzzles/Puzzle Umur")
rm(list=ls())
library(dplyr)
library(ggplot2)
library(ggthemes)
library(ggpubr)
load('age puzzle.rda')
```

_Posting_ ini melanjuti _posting_ saya sebelumnya mengenai [simulasi Monte Carlo](https://ikanx101.github.io/blog/wheel-fortune/). Ternyata __faedah__ dari simulasi ini banyak juga _yah_. Salah satunya adalah untuk menyelesaikan _puzzle_ statistik. _hehe_

Sekarang saya punya _puzzle_ berjudul _Same Ages Puzzle_. 

Konon katanya:

> Dalam setiap kelompok `n` orang, pasti ada minimal sepasang orang yang memiliki tanggal lahir yang sama.

Tanggal di sini maksudnya hanya tanggal dan bulannya saja yang sama. Sedangkan tahun kelahiran kita abaikan.

Sekarang pertanyaannya:

1. Bisakah kita buktikan pernyataan tersebut?
2. Apakah ada `n` tertentu di mana pernyataan tersebut tidak berlaku?
3. Pada nilai `n` berapa pernyataan tersebut selalu benar?

Sekarang, coba rekan-rekan pikirkan cara untuk menjawab ketiga pertanyaan di atas yah.

Saya coba bantu untuk kasih kunci jawabannya tapi _thinking process_-nya coba dicari yah.

```{r,echo=FALSE}
data_new %>% ggplot(aes(x=group_number,y=prob*100)) +
  geom_point(aes(alpha = prob)) +
  geom_line(group=1,color = 'red',size=1.25,alpha=.3) +
  theme_bw() +
  labs(x = 'Banyaknya orang dalam suatu kelompok',
       y = 'Peluang',
       title = 'Berapa peluang ada minimal sepasang orang yang memiliki tanggal\nlahir yang sama?',
       subtitle = 'Solved by Monte Carlo Simulation',
       caption = 'Visualised using R\n@mr.ikanx') +
  theme(plot.subtitle = element_text(size=10),
        plot.caption = element_text(size=10,face='bold.italic'),
        legend.position = 'none')
```