---
title: "My R Origin Stories"
output: github_document
---

```{r setup, include=FALSE}
knitr::opts_chunk$set(echo = TRUE)
setwd("~/Documents/belajaR/Bukan Infografis")
```

Pada blog saya yang [dulu](https://passingthroughresearcher.wordpress.com/2018/12/18/kapan-saya-harus-belajar-machine-learning/), saya pernah bercerita mengenai awal mula kenapa saya __harus__ belajar __R__.

Kali ini saya ingin melengkapi cerita tersebut.

Jadi sejak 2014, saya sudah berkenalan dengan __R__ namun baru di pertengahan 2018 saya baru mulai intens menggunakan __R__ dalam pekerjaan sehari - hari.

Salah satu keengganan bagi saya untuk segera menggunakan __R__ di 2014 itu adalah karena saya belum mengetahui __benefit__ yang bisa saya dapatkan dari __R__. Kenapa? Karena setiap kali kita _googling_ terkait __R__, kita hanya melihat benefitnya sebagai _tools_ untuk melakukan prediksi dan klasifikasi saja.

Padahal sejatinya ada banyak hal yang bisa dilakukan selain hanya melakukan prediksi. Apa saja?

```{r,echo=FALSE}
nomnoml::nomnoml("[R] -> [Otomasi] 
                  [Otomasi] --> [Replacement|Melakukan pekerjaan repetitif]
                  [Replacement] -- [Ms. Excel]
                  [Replacement] -- [Ms. Office (others)]
                  [Replacement] -- [Emailing service]
                  [R] -> [Data collector]
                  [Otomasi] -- [Data collector]
                  [Data collector] -- [Web scrape]
                  [Web scrape] -- [Social Media]
                  [Web scrape] -- [Marketplace]
                  [Web scrape] -- [All websites]
                  [R] -> [Analisa]
                  [Analisa] --> [Simple]
                  [Simple] -- [Deskriptif]
                  [Simple] -- [Prediktif]
                  [Analisa] --> [Advance]
                  [Advance] -- [Deep Learning]
                  [Advance] -- [AI service|by API service]
                  [R] -> [Data carpentry]
                  [Data carpentry] --> [Data preparation]
                  [Data carpentry] --> [Data cleaning]
                  [Data carpentry] --> [Data wrangling]
                  [Data carpentry] --> [Data re-engineering]
                 ")
```















