---
title: "GDP - Happiness"
author: "Lenny M. Wibisana"
date: "3 Desember 2019"
output: 
  html_document:
    highlight: tango
    df_print: paged
    toc: true
    toc_depth: 3
    toc_float: true
---

```{r setup, include=FALSE}
knitr::opts_chunk$set(echo = TRUE,
                      warning = FALSE,
                      message = FALSE)
```

Tingkat kebahagiaan masyarakat di suatu daerah tentunya dipengaruhi oleh berbagai faktor. Nah kali ini, kita akan melihat, bener ga sih GDP per capita itu menjadi faktor yang mempengaruhi kebahagiaan masyarakat?

## Read Data

```{r}
# input dataset ke dalam R
Happy <- read.csv("GDP vs Happiness.csv")
```


```{r}
# melihat 6 data awal
head(Happy)

# melihat variabel apa saja yang ada di dataset dan tipe data tiap variabelnya
str(Happy)
```

Dari dataset `Happy` maka diperoleh variabel berikut:
* `X`: nomor urut
* `negara`: Nama negara
* `gdp.per.capita`: GDP per kapita dari suatu negara
* `life.satisfaction`: tingkat kebahagiaan suatu negara


## Preparation Data

Dari dataset `Happy` variabel `X` tidak digunakan, maka dapat di delete
```{r}
Happy <- Happy[,-1]
head(Happy)
```

Cek apakah ada data yang kosong
```{r}
colSums(is.na(Happy))
```
> Tidak ada data yang kosong di tiap variabelnya

```{r}
summary(Happy)
```


## Exploratory data

Sebelum membuat modelnya, mari lihat dulu sebaran tiap variabelnya
```{r}
# membuat histogram gdp.per.capita
hist(Happy$gdp.per.capita)
```
> Dari hasil histogram `gdp.per.capita` tampak bahwa sebaran datanya cenderung banyak di sebelah kiri.


```{r}
# membuat histogram life.satisfaction
hist(Happy$life.satisfaction)
```
> Dari hasil histogram `life.satisfaction` tampak bahwa data memiliki sebaran normal.


Bagaimana sebaran distribusi yang sebenarnya dari variabel `gdp.per.capita` dan `life.satisfaction` ?
Kita akan melakukan uji kenormalan data dengan *Shapiro-Wilk*

Uji asumsi untuk normality
H0: data berdistribusi normal
H1: data tidak berdistribusi normal
Mencari p-value > 0.05 agar kesimpulannya data berdistribusi normal
```{r}
# uji kenormalan variabel gpd.per.capita
shapiro.test(Happy$gdp.per.capita)

# uji kenormalam variabel life.satisfaction
shapiro.test(Happy$life.satisfaction)
```
> Variabel `gdp.per.capita` tidak berdistribusi normal
> Variabel `life.satisfaction` berdistribusi normal


Cek apakah ada data outliers?
```{r}
boxplot(Happy)

# melihat data gdp.per.capita yang out memiliki angka berapa
boxplot(Happy$gdp.per.capita)$out
```
> Ditemukan bahwa ada 4 data `gdp.per.capita` yang memiliki nilai sangat tinggi.

Bagaimana plot data dari `gdp.per.capita` dengan `life.satisfaction` ?
```{r}
library(ggplot2)
ggplot(Happy,
       aes(y=life.satisfaction)) +
  geom_line(aes(x=gdp.per.capita), color="black")
```

Bagaimana korelasi antara `gdp.per.capita` dengan `life.satisfaction` ?
```{r}
cor(Happy$gdp.per.capita, Happy$life.satisfaction,method = "spearman")
```
> Nilai korelasinya kuat sebesar 0.79 dan bernilai positif.
Bernilai positif artinya jika `gdp.per.capita` mengalami kenaikan maka `life.satisfaction` akan ikut mengalami kenaikan juga.


## Membuat model regresi

Variabel target: `life.satisfaction`
Variabel prediktor: `gdp.per.capita`
```{r}
model_reg <- lm(life.satisfaction~gdp.per.capita, data = Happy)
```

Melihat summary `model_reg`
```{r}
summary(model_reg)
```
> Pr(<|t|)` menunjukkan signifikansi suatu variabel prediktor terhadap targetnya. Jika bernilai lebih kecil dari 0.05 maka signifikan

> Estimate pada variabel prediktor `gdp.per.capita` menunjukkan 4.338e-05, artinya setiap kenaikan 1 harga, berkontribusi 4.338e-05 terhadap `life.satisfaction`.
Sedangkan, ketika `gdp.per.capita` 0, maka nilai `life.satisfaction` akan sama dengan estimate pada interceptnya (4.649e+00).

> Pada Simple linear regression, metric yang menjadi acuan untuk melihat apakah model yang dibuat sudah bagus atau belum adalah dengan melihat nilai multiple r-squarednya. Pada model ini, didapat nilai multiple R-squared: 0.5333, artinya variabel `gdp.per.capita` mampu menjelaskan 53.33% informasi (variansi) variabel `life.satisfaction`.
Sisanya dijelaskan oleh variabel lain yang tidak dimasukkan ke dalam model.

> P-value < 0.05 artinya model berpengaruh terhadap `life.satisfatcion`


Cek nilai error dari model yang dibuat

* MSE (Mean Squared Error)
Masing-masing error atau sisa dikuadratkan kemudian dibagi jumlah datanya
$MSE = \frac{1}{n}\sum({A_t-F_t})^2$

di mana:
$A_t$ = Actual value
$F_t$ = Forecast value

* MAPE (Mean Absolut Percentage Error)
$MAPE = \frac{1}{n}\sum|\frac{A_t-F_t}{A_t}|$

di mana:
$A_t$ = Actual value
$F_t$ = Forecast value

Kekurangan MAPE: tidak bisa digunakan ketika ada actual value ($A_t$) yang nilainya 0 (karena $A_t$ di formula sebagai penyebut, sehingga nilainya tidak boleh 0)


Angka error ini semakin kecil semakin baik.

```{r}
library(MLmetrics)
MSE(model_reg$fitted.values, Happy$life.satisfaction)
MAPE(model_reg$fitted.values, Happy$life.satisfaction)
```

## Kesimpulan

Hasil p-value menunjukkan bahwa memang model yang dibuat menunjukkan adanya pengaruh dari `gdp.per.capita` terhadap `life.satisfaction`. Namun didapati juga bahwa model ini belum maksimal, masih ada variabel lain yang berpengaruh juga terhadap `life.satisfaction` selain `gdp.per.capita`