---
title: "Industri Film di Dunia (baca: Amerika Serikat)"
output: github_document
---

```{r setup, include=FALSE}
knitr::opts_chunk$set(echo = TRUE)
```

Dulu sewaktu kuliah, saya sempat ditanya oleh salah seorang _mentor_ saya di Salman ITB:

> _Menurut kamu apa kekuatan dari Amerika?_

Dengan lugunya, saya menjawab _ekonomi_. Lalu dia berkata bahwa China memiliki kekuatan ekonomi yang lebih kuat. Lantas saya menjawab _militer_. Lalu dia malah bertanya balik: _Yakin kamu?_

Dia dengan mantap menjawab:

> _Kekuatan utama dari Amerika adalah budayanya..._

Saya lantas mengamini pernyataan _mentor_ saya tersebut.

Kembali ke masa sekarang. Setelah berkontemplasi dengan tenang, saya rasa benar juga perkataan _mentor_ saya tersebut. Jika kita mengerucutkan budaya itu hanya film saja, jelas sekali bahwa Amerika mendominasi pasar film dunia.

Mengambil data dari [the-numbers](https://www.the-numbers.com/movies/production-countries/#tab=territory), yuk kita lihat gimana datanya.

```{r,echo=FALSE,message=FALSE,warning=FALSE}
library(rvest)
library(dplyr)
library(tidyr)
library(tidytext)
library(ggplot2)
library(ggthemes)
library(ggpubr)
```

```{r,echo=FALSE,message=FALSE,warning=FALSE}
url = 'https://www.the-numbers.com/movies/production-countries/#tab=territory'
data = read_html(url) %>% html_table(fill=T)
data = data[[1]] %>% janitor::clean_names()
colnames(data)[3] = 'avg_prod_budget'
colnames(data)[4] = 'sum_wordwide_boxoffice'
```

# Data produksi dan pemasukan film per negara

Setelah saya _scrap_ dari _web_ tersebut, didapatkan data sebagai berikut:

```{r}
head(data,7)
str(data)
```

Saya mendapatkan 4 variabel, yakni:

1. `production_countries`: negara produsen film
2. `no_of_movies`: banyaknya film yang diproduksi
3. `avg_prod_budget`: rata-rata budget produksi per film
4. `sum_wordwide_boxoffice`: total pemasukan film (_worldwide_)

____

## Negara produsen film terbanyak

Untuk mengkonfirmasi jawaban _mentor_ saya tersebut, mari kita lihat grafik berikut ini:

```{r,echo=FALSE,message=FALSE,warning=FALSE}
data = data %>% mutate(no_of_movies = gsub('\\,','',no_of_movies),
                       no_of_movies = as.numeric(no_of_movies),
                       avg_prod_budget = gsub('\\,','',avg_prod_budget),
                       avg_prod_budget = gsub('\\$','',avg_prod_budget),
                       avg_prod_budget = as.numeric(avg_prod_budget),
                       sum_wordwide_boxoffice = gsub('\\,','',sum_wordwide_boxoffice),
                       sum_wordwide_boxoffice = gsub('\\$','',sum_wordwide_boxoffice),
                       sum_wordwide_boxoffice = as.numeric(sum_wordwide_boxoffice))

data %>% arrange(desc(no_of_movies)) %>%
  head(20) %>% 
  ggplot(aes(x=reorder(production_countries,-no_of_movies),y=no_of_movies)) +
  geom_col(fill='steelblue',color='black',alpha=.5) + theme_pubclean() +
  labs(title = 'Top 20 Negara yang Memproduksi Film Terbanyak',
       subtitle = 'source: the-numbers.com',
       caption = 'Scraped and Visualized\nusing R\nikanx101.github.io') +
  geom_label(aes(label=no_of_movies),size=2.5) +
  theme(axis.title = element_blank(),
        axis.text.y = element_blank(),
        axis.text.x = element_text(angle=90,size=9),
        plot.title = element_text(face='bold.italic'),
        plot.subtitle = element_text(face='bold',size=10),
        plot.caption = element_text(face='italic',size=10),
        axis.ticks = element_blank())
```

Wah, ternyata memang benar yah. Amerika sejak dulu hingga sekarang sudah memproduksi banyak sekali film. Jauh mengungguli negara peringkat dua dan tiga. 

Jika kita bandingkan banyaknya film yang diproduksi oleh Amerika dengan jumlah banyaknya film semua negara selain Amerika, maka didapat _pie chart_ sebagai berikut:

```{r,echo=FALSE,message=FALSE,warning=FALSE}
data %>% mutate(negara = ifelse(production_countries=='United States',
                                'United States',
                                'Others')) %>%
  group_by(negara) %>% summarise(total = sum(no_of_movies)) %>%
  mutate(persen = total / sum(total),
         persen = round(100*persen,2),
         ymax = cumsum(persen),
         ymin = c(0, head(ymax, n=-1)),
         label = paste(negara,' ',persen,'%',sep=''),
         labelPosition = (ymax + ymin) / 2) %>%
  ggplot(aes(ymax=ymax, ymin=ymin, xmax=4, xmin=3, fill=negara)) +
  geom_rect(alpha=.4,color='black') +
  coord_polar(theta="y") +
  xlim(c(1, 4)) +
  theme_void() +
  geom_label( x=3.5, aes(y=labelPosition, label=label),fill='white', size=4) +
  theme(legend.position = 'none')
```

> Lebih dari 40% film yang diproduksi di dunia ini berasal dari Amerika.

____

## Negara dengan pendapatan dari film terbesar

Mari kita lihat grafik berikut ini:

```{r,echo=FALSE,message=FALSE,warning=FALSE}
data %>% arrange(desc(sum_wordwide_boxoffice)) %>%
  head(20) %>% 
  ggplot(aes(x=reorder(production_countries,-sum_wordwide_boxoffice),y=sum_wordwide_boxoffice)) +
  geom_col(fill='steelblue',color='black',alpha=.5) + theme_pubclean() +
  labs(title = 'Top 20 Negara yang Memiliki Pendapatan dari Film Terbesar',
       subtitle = '(Worldwide Box Office) dalam miliar dollar\nsource: the-numbers.com',
       caption = 'Scraped and Visualized\nusing R\nikanx101.github.io') +
  geom_label(aes(label=round(sum_wordwide_boxoffice/1000000000,2)),size=2.5) +
  theme(axis.title = element_blank(),
        axis.text.y = element_blank(),
        axis.text.x = element_text(angle=90,size=9),
        plot.title = element_text(face='bold.italic'),
        plot.subtitle = element_text(face='bold',size=10),
        plot.caption = element_text(face='italic',size=10),
        axis.ticks = element_blank())
```

Ternyata memang industri film menjadi salah satu _money maker_-nya Amerika yah. Sangat jauh mengungguli negara peringkat dua dan tiga. 

Jika kita bandingkan secara persentase total pendapatan film yang diproduksi oleh Amerika dengan total pendapatan film semua negara selain Amerika, maka didapat _pie chart_ sebagai berikut:

```{r,echo=FALSE,message=FALSE,warning=FALSE}
data %>% mutate(negara = ifelse(production_countries=='United States',
                                'United States',
                                'Others')) %>%
  group_by(negara) %>% summarise(total = sum(sum_wordwide_boxoffice)) %>%
  mutate(persen = total / sum(total),
         persen = round(100*persen,2),
         ymax = cumsum(persen),
         ymin = c(0, head(ymax, n=-1)),
         label = paste(negara,' ',persen,'%',sep=''),
         labelPosition = (ymax + ymin) / 2) %>%
  ggplot(aes(ymax=ymax, ymin=ymin, xmax=4, xmin=3, fill=negara)) +
  geom_rect(alpha=.4,color='black') +
  coord_polar(theta="y") +
  xlim(c(1, 4)) +
  theme_void() +
  geom_label( x=3.5, aes(y=labelPosition, label=label),fill='white', size=4) +
  theme(legend.position = 'none')
```

> Hampir 75% pendapatan film di seluruh dunia dimiliki oleh Amerika.

____

## Negara dengan biaya produksi termahal

Walaupun menjadi negara yang paling "produktif" soal film, apakah biaya produksi rata-rata film di sana masih relatif lebih "murah" dibandingkan beberapa negara lain?

```{r,echo=FALSE,message=FALSE,warning=FALSE}
data %>% arrange(desc(avg_prod_budget)) %>%
  head(20) %>% 
  ggplot(aes(x=reorder(production_countries,-avg_prod_budget),y=avg_prod_budget)) +
  geom_col(fill='steelblue',color='black',alpha=.5) + theme_pubclean() +
  labs(title = 'Top 20 Negara dengan Rata-Rata Budget Produksi per Film Terbesar',
       subtitle = 'Dalam juta dollar\nsource: the-numbers.com',
       caption = 'Scraped and Visualized\nusing R\nikanx101.github.io') +
  geom_label(aes(label=round(avg_prod_budget/1000000,1)),size=2.5) +
  theme(axis.title = element_blank(),
        axis.text.y = element_blank(),
        axis.text.x = element_text(angle=90,size=9),
        plot.title = element_text(face='bold.italic'),
        plot.subtitle = element_text(face='bold',size=10),
        plot.caption = element_text(face='italic',size=10),
        axis.ticks = element_blank()) +
  scale_y_continuous(labels = scales::comma)
```

_Notes_:

1. Kali ini saya mengabaikan konsep _time value of money_ dari tahun produksi.
2. Saya juga mengabaikan faktor perbedaan nilai tukar masing-masing mata uang terhadap _dollar_ sebagai _units_ yang digunakan.
3. Menerima rata-rata sebagai satu-satunya _metric_ bahasan di artikel ini yah. Sebagaimana kita ketahui bersama, rata-rata bisa jadi menipu karena adanya [_extreme values_](https://passingthroughresearcher.wordpress.com/2019/01/01/market-research-101-analisa-punya-point-of-view-lhoo/).

# _Any comments?_
