---
title: "Bahan Training R - GIZ"
output: github_document
author: '@mr.ikanx & @lenny.wibisana'
---

```{r setup, include=FALSE}
knitr::opts_chunk$set(echo = TRUE)
```

# Selamat datang di R

## _Objects_ di R

Ada beberapa _objects_ atau struktur data di R, yakni:

1. Single variabel
2. Vector atau array
3. Tibble atau Data frame
4. List

## Tipe data

Ada beberapa tipe data di data science, yakni:

1. Character
2. Numerik
3. Integer (atau bisa berupa factor)
4. Logical (TRUE / FALSE)

# Yuk kita mulai materinya

## Single variabel

```{r}
a = 10
a
b <- 3
b
a+b
c=a*b^2/100
c
kalimat='saya suka pergi ke pasar' #jika variabelnya berupa text
kalimat 
```

__Perhatikan penggunakan tanda `"` dan `'` pada perintah di bawah ini!__

```{r}
kalimat_baru = "i don't like pizza"
kalimat_baru
```

## Vector atau array

```{r}
tes_vector=c(1,3,6,5,4,7)
tes_vector
id=c(1:10) #contoh generating sequence
id
a=seq(1,10,0.5) #contoh generating sequence by 0.5
a
sample(c(100:200),5,replace=F) #generating random number
kalimat = 'saya biasa pergi ke kantor setiap jam 7 pagi'
pecah.kata=strsplit(kalimat,' ') #pecah kalimat menjadi kata dan mengubahnya menjadi array
```

Beberapa fungsi yang mungkin berguna di array:

```{r}
# Yang penting di array
length(a)
a[2]
summary(a)

# Operasi aritmatika pada array
a+3
a*6
```

## Logic atau boolean

```{r}
#boolean expression
1==2
ifelse(1+2==3,'anda benar','anda salah')
ifelse(1+2!=3,'anda benar','anda salah')
ifelse(1+2<=3,'anda benar','anda salah')
ifelse(1+2>=3,'anda benar','anda salah')
```

### Another useful function

#### Paste
```{r}
nomor=c(1:100)
nama.toko=paste('toko',nomor,sep='_')
nama.toko
```

#### Print
```{r}
nomor=c(1:100)
print(nomor)
```

### Sebelum masuk ke data frame:

```{r}
# Misalkan kita buat dua variabel sbb:
suhu=sample(100,50,replace=T)
defect=sample(10,50,replace=T)

# Membuat histogram dari suhu
hist(suhu)

# Membuat histogram dari defect
hist(defect)
```

Untuk membuat _boxplot_ bisa menggunakan perintah ini:

```{r}
# Membuat boxplot dari defect
boxplot(defect)

# Membuat boxplot dari suhu
boxplot(suhu)
```

### Uji Korelasi

Kita mulai masuk ke uji korelasi. Setidaknya ada tiga informasi utama saat kita melakukan __uji korelasi__, yakni:

1. Apakah korelasi antara dua variabel tersebut signifikan?
2. Apakah korelasi yang ada kuat, sedang, atau lemah?
3. Bagaimana hubungan antara dua variabel tersebut? Berbanding lurus atau terbalik?

Kita bisa melakukannya di __R__ dengan perintah `cor.test()`.

```{r}
uji_korelasi = cor.test(suhu,defect)
uji_korelasi

# Melihat p-value dari hasil uji korelasi 
uji_korelasi$p.value

# Kesimpulan uji korelasi
ifelse(uji_korelasi$p.value<0.05,'Signifikan berkorelasi','Tidak signifikan berkorelasi')

# Menampilkan angka korelasi
cor(suhu,defect)

# Simple plot suhu vs defect
plot(suhu,defect)
```

Apa yang bisa kita simpulkan dari data `suhu` dan `defect` tersebut?

### Uji kenormalan di __R__

Untuk melakukan uji kenormalan, setidaknya ada dua cara, yakni:

1. Shapiro-Wilk
2. Kolmogorov-Smirnov

Kita bisa menggunakan perintah `shapiro.test()` untuk melakukan uji kenormalan. Contoh melakukan uji kenormalan untuk `suhu`.

```{r}
stat_uji = shapiro.test(suhu)
ifelse(stat_uji$p.value < 0.05,
       'Tolak H0 -- tidak normal',
       'H0 tidak ditolak -- normal')
```

## Tibble atau Data Frame

Struktur data __tibble__ atau __data frame__ sejatinya mirip dengan data tradisional di __MS. EXCEL__.

### Membangun data frame dari kumpulan vector

Data frame bisa dibangun dari dua atau lebih vector yang memiliki `length` sama.

```{r}
#membuat data frame
data=data.frame(suhu,defect)
data
```

### Another useful function di data frame

Untuk melihat data frame bisa menggunakan fungsi `View(data)`.

```{r,message=FALSE}
str(data)
summary(data)
length(data)
head(data,5) #menampilkan data 5 teratas
tail(data,5) #menampilkan data 5 terbawah
data[1]
data[,1]
data[2]
data[,2]

data[1,1] #melihat data di posisi row,column
data[1,2] #melihat data di posisi row,column
data[1,1]=NA #menghapus data di posisi row,column

# Menambah variabel
# Cara 1
data$hari = paste('hari ke',c(1:50),'dari 50 hari',sep=' ')
head(data,20)

# Cara 2
library(dplyr)
data = data %>% mutate(bulan='Januari')
data$bulan[32:50]='Februari'
```

### Bermain dengan element dan tanda `$`

```{r}
data$suhu
data$defect
data.baru=data[-1]
data.baru
```

### Another useful function di data frame (part 2)

```{r}
is.na(data) #melihat ada yang kosong
!is.na(data) #melihat pasti terisi

data.baru <- data[complete.cases(data), ] #jika mau menghapus baris2 yang ada NA nya! 

data$suhu=ifelse(data$suhu<50,NA,data$suhu) #menghapus data suhu yang aneh (di bawah 50'C)
cor(data.baru$suhu,data.baru$defect) #hitung korelasi baru
```

### Sorting data frame

Seringkali pekerjaan kita di data frame banyak melibatkan _sort_ data. Bagaimana melakukannya di __R__?

#### Cara 1

Menggunakan __base R__.

```{r}
#sorting data
sorted.data=data.baru[order(data.baru$suhu),] #descending
sorted.data=data.baru[order(-data.baru$suhu),] #ascending
```

#### Cara 2

Menggunakan `library(tidyverse)` ATAU minimal dengan `library(dplyr)`

```{r,warning=FALSE,message=FALSE}
library(tidyverse)
data.baru %>% arrange(suhu)
data.baru %>% arrange(desc(defect))
```

### Menghapus global environment

```{r}
rm(defect) #hanya menghapus variabel defect
rm(list=ls()) #digunakan untuk membersihkan global data environment
```

### Set working directory

`setwd('/cloud/project/Materi Training/GIZ')`

### Get working directory

```{r}
getwd()
```

____________________

# Kita mulai bagian serunya yah!!!

## Membuat model _price elasticity_

Secara logika, semakin tinggi harga suatu barang, semakin sedikit orang yang akan membelinya. Secara simpel kita bisa bilang bahwa `harga` berkorelasi negatif dengan sales `qty`. Tapi untuk mengatakan ada kausalitas antara `harga`dan sales `qty`, kita harus cek dulu model regresinya.

Selain itu, kita ingin menghitung suatu nilai _fixed_ (kita sebut saja suatu _price elasticity index_). Dimana jika `harga` naik sebesar __a %__ maka sales `qty` akan turun sebesar __index %___.

Contoh yah, misalkan saya punya data jualan harian suatu barang beserta harganya di suatu minimarket sebagai berikut:

```{r,message=FALSE}
library(dplyr)
data = read.csv('/cloud/project/Materi Training/GIZ/latihan regresi.csv') %>% 
  mutate(X = NULL)
str(data)
summary(data)
head(data,10)
```
Berapa sih nilai kodelasi antara `harga` dan `qty`?

```{r}
korel = cor(data$harga,data$qty)
korel
```

Ternyata angka korelasinya kuat negatif. Artinya, jika kita membuat model regresi linear dari kedua data ini, maka akan didapat __R-Squared__ sebesar kuadrat nilai korelasinya. _Nah_, sekarang kita coba buat model regresinya _yuk_.

```{r}
model_reg = lm(qty~harga,data = data)
summary(model_reg)
```

## Evaluasi model

Sekarang kita lihat _goodness of fit_ dari model regresi di atas. Untuk mengevaluasi apakah suatu model regresi baik, kita bisa lihat dari beberapa hal seperti:

1. __R-squared__
2. __P-value__
3. MAE ( _mean absolut error_ )
4. Lainnya

### R squared
Nilainya bisa diambil dari nilai __multiple R-squared__ pada model atau bisa juga dihitung menggunakan:
```{r}
r_squared = modelr::rsquare(model_reg,data)
r_squared
```

Mari kita cek apakah nilai __R-Squared__ sama dengan korelasi yang dikuadratkan yah. Ini sengaja saya _round_ biar memudahkan yah.

```{r}
round(r_squared,5) == round(korel^2,5)
```

__R-squared__ bisa diartikan sebagai berapa persen variabel X meng- _explain_ variabel Y.

### P-value
Nilai __P-value__ didapatkan dari `summary(model_reg)`, yakni mendekati nol (sangat kecil). Oleh karena `p-value < 0.05` bisa diambil kesimpulan bahwa model `harga` berpengaruh terhadap sales `qty`.

### MAE
_Mean absolut error_ dapat diartikan sebagai rata-rata nilai mutlak _error_ yang dapat kita terima. Tidak ada angka pasti harus berapa, tapi semakin kecil _error_, berarti semakin baik model kita.

Menurut pengetahuan saya, __MAE__ digunakan jika kita memiliki lebih dari satu model regresi yang ingin dibandingkan mana yang terbaik.

```{r}
mean_absolut_error = modelr::mae(model_reg,data) 
mean_absolut_error
```

### Kesimpulan
Berhubung dari __P-value__ dan __R-squared__ menghasilkan nilai yang baik, dapat disimpulkan bahwa `harga` mempengaruhi dan mengakibatkan perubahan pada sales `qty` secara negatif.

### Cara lain
Sebenarnya ada cara lain untuk melakukan analisa regresi linear menggunakan __R__, yakni dengan memanfaatkan _library_ `ggplot2` dan `ggpubr`.

```{r}
library(ggplot2)
library(ggpubr)
data %>% ggplot(aes(x=harga,y=qty)) + 
  geom_point() + 
  geom_smooth(method='lm') +
  theme_pubclean() + 
  stat_regline_equation(label.y = 7,aes(label =  paste(..eq.label.., ..rr.label.., sep = "~~~~"))) +
  labs(title = 'Model Regresi: Price Elasticity Index',
                          subtitle = 'Data harga vs sales qty',
                          caption = 'Created using R',
                          x = 'Harga produk (dalam ribu rupiah)',
                          y = 'Sales Qty') +
  theme(axis.text = element_blank(),
        axis.ticks = element_blank(),
        plot.title = element_text(size=25,face='bold.italic'),
        plot.caption = element_text(size=10,face='italic'))
```

## Optimization dari model regresi

Kita telah mendapatkan model regresi linear yang baik. Kita juga sudah menghitung _price elasticty index_. Pertanyaan selanjutnya adalah: _Apakah kita bisa menghitung harga terbaik untuk produk tersebut?_

Mari kita definisikan terlebih dahulu, apa itu harga terbaik? Harga terbaik adalah harga yang membuat kita mendapatkan omset paling maksimal. 

Bagaimana menghitung omset? 

Omset didefinisikan sebagai: `omset = harga*qty`

Coba kita ingat kembali, kita telah memiliki formula regresi: `qty=m*harga + c`

Jika kita substitusi persamaan `qty` ke persamaan `omset`, maka kita akan dapatkan: 

`omset = harga*(m*harga + c)`

`omset = m*harga^2 + c*harga`

Berhubung nilai `m` adalah negatif, maka saya bisa tuliskan persamaan finalnya menjadi:

`omset = -m*harga^2 + c*harga`

_Oke_, mari kita ingat kuliah kalkulus I dulu. Jika kita punya persamaan kuadrat dengan konstanta depan negatif, apa artinya?

### Inget Kalkulus I!

Sebagai _reminder_, coba yah kalau saya buat grafik dari persamaan `y = x^2` seperti di bawah ini:

```{r}
x = c(-10:10)
y = x^2
contoh = data.frame(x,y)
contoh %>% ggplot(aes(x,y)) + geom_line()
```

Jika kita punya persamaan kuadrat positif semacam ini, akan selalu ada nilai `x` yang memberikan `y` minimum.

Sekarang jika saya memiliki persamaan kuadrat `y = - x^2`, bentuk grafiknya sebagai berikut:

```{r}
x = c(-10:10)
y = -x^2
contoh = data.frame(x,y)
contoh %>% ggplot(aes(x,y)) + geom_line()
```

Jadi, jika kita memiliki persamaan kuadrat dengan konstanta negatif, maka akan selalu ada nilai `x` yang memberikan `y` maksimum!

### Balik lagi ke regresi kita

Nah, berhubung kita punya formula regresi berupa persamaan kuadrat, maka dipastikan akan selalu ada `harga` yang memberikan `omset` maksimum.

Sekarang mari kita lakukan simulasi untuk mendapatkan `harga` paling optimal.

```{r}
harga_baru = seq(5,50,.5)
data_simulasi = data.frame(harga = harga_baru)
qty_baru = predict(model_reg,
                   newdata = data_simulasi)
omset = harga_baru * qty_baru
hasil = data.frame(omset,harga_baru,qty_baru)
hasil %>% 
  ggplot(aes(x=harga_baru,y=omset)) +
  geom_line()
```

Secara grafis dapat dilihat bahwa sebenarnya ada satu titik `harga_baru` yang memberikan `omset` paling tinggi. Yakni pada harga:

```{r}
hasil %>% 
  filter(omset == max(omset)) %>%
  select(harga_baru)
```

_So_, harga optimal sudah kita dapatkan.

_Any question?_