---
title: "Bahan Training R - GIZ"
output: github_document
---

```{r setup, include=FALSE}
knitr::opts_chunk$set(echo = TRUE)
```

# Selamat datang di R

## _Objects_ di R

Ada beberapa _objects_ atau struktur data di R, yakni:

1. Single variabel
2. Vector atau array
3. Tibble atau Data frame
4. List

## Tipe data

Ada beberapa tipe data di data science, yakni:

1. Character
2. Numerik
3. Integer (atau bisa berupa factor)
4. Logical (TRUE / FALSE)

# Yuk kita mulai materinya

# Selamat datang di R

## Single variabel

```{r}
a = 10
b <- 3
a+b
c=a*b^2/100
kalimat='saya suka pergi ke pasar' #jika variabelnya berupa text
kalimat_baru = "i don't like pizza"
```

## Vector atau array

```{r}
tes_vector=c(1,3,6,5,4,7)
id=c(1:10) #contoh generating sequence
a=seq(1,10,0.5) #contoh generating sequence by 0.5
sample(c(100:200),5,replace=F) #generating random number
kalimat = 'saya biasa pergi ke kantor setiap jam 7 pagi'
pecah.kata=strsplit(kalimat,' ') #pecah kalimat menjadi kata dan mengubahnya menjadi array

# Yang penting di array
length(a)
a[2]
summary(a)

# Operasi aritmatika pada array
a+3
a*6
```

## Logic atau boolean

```{r}
#boolean expression
1==2
ifelse(1+2==3,'anda benar','anda salah')
ifelse(1+2!=3,'anda benar','anda salah')
ifelse(1+2<=3,'anda benar','anda salah')
ifelse(1+2>=3,'anda benar','anda salah')
ifelse(1+2<3,'anda benar','anda salah')
ifelse(1+2>3,'anda benar','anda salah')
```

### Another useful function

#### Paste
```{r}
nomor=c(1:100)
nama.toko=paste('toko',nomor,sep='_')
nama.toko
```

#### Print
```{r}
nomor=c(1:100)
print(nomor)
```

## Tibble atau Data Frame

Struktur data tibble atau data frame sejatinya mirip dengan data tradisional di __MS. EXCEL__.

### Sebelum masuk ke data frame:

```{r}
# Misalkan kita buat dua variabel sbb:
suhu=sample(100,50,replace=T)
cacat=sample(10,50,replace=T)

# Membuat histogram dari suhu
hist(suhu)

# Membuat histogram dari suhu
hist(cacat)

# Uji Korelasi
cor.test(suhu,cacat)

# Hanya menampilkan angka korelasi saja
cor(suhu,cacat)

# Simple plot suhu vs cacat
plot(suhu,cacat)
```

### Membangun data frame dari kumpulan vector

Data frame bisa dibangun dari dua atau lebih vector yang memiliki `length` sama.

```{r}
#membuat data frame
data=data.frame(suhu,cacat)
data
```

### Another useful function di data frame

Untuk melihat data frame bisa menggunakan fungsi `View(data)`.

```{r}
str(data)
summary(data)
length(data)
head(data,5) #menampilkan data 5 teratas
tail(data,5) #menampilkan data 5 terbawah
data[1]
data[,1]
data[2]
data[,2]

data[1,1] #melihat data di posisi row,column
data[1,2] #melihat data di posisi row,column
data[1,1]=NA #menghapus data di posisi row,column
```

### Bermain dengan element dan tanda `$`

```{r}
data$suhu
data$cacat
data.baru=data[-1]
data.baru
```

### Another useful function di data frame (part 2)

```{r}
is.na(data) #melihat ada yang kosong
!is.na(data) #melihat pasti terisi

data.baru <- data[complete.cases(data), ] #jika mau menghapus baris2 yang ada NA nya! 

data$suhu=ifelse(data$suhu<50,NA,data$suhu) #menghapus data suhu yang aneh (di bawah 50'C)
cor(data.baru$suhu,data.baru$cacat) #hitung korelasi baru
```

### Sorting data frame

Seringkali pekerjaan kita di data frame banyak melibatkan _sort_ data. Bagaimana melakukannya di __R__?

#### Cara 1

Menggunakan __base R__.

```{r}
#sorting data
sorted.data=data.baru[order(data.baru$suhu),] #descending
sorted.data=data.baru[order(-data.baru$suhu),] #ascending
```

#### Cara 2

Menggunakan `library(tidyverse)` ATAU minimal dengan `library(dplyr)`

```{r,warning=FALSE,message=FALSE}
library(tidyverse)
data.baru %>% arrange(suhu)
data.baru %>% arrange(desc(cacat))
```

### Menghapus global environment

```{r}
rm(list=ls()) #digunakan untuk membersihkan global data environment
```

### Set working directory

`setwd('/cloud/project/Materi Training/GIZ')`

# Kita mulai bagian serunya yah!!!

## Membuat model _price elasticity_

Secara logika, semakin tinggi harga suatu barang, semakin sedikit orang yang akan membelinya. Secara simpel kita bisa bilang bahwa `harga` berkorelasi negatif dengan sales `qty`. Tapi untuk mengatakan ada kausalitas antara `harga`dan sales `qty`, kita harus cek dulu model regresinya.

Selain itu, kita ingin menghitung suatu nilai _fixed_ (kita sebut saja suatu _price elasticity index_). Dimana jika `harga` naik sebesar __a %__ maka sales `qty` akan turun sebesar __index %___.

Contoh yah, misalkan saya punya data jualan harian suatu barang beserta harganya di suatu minimarket sebagai berikut:

```{r,message=FALSE}
library(dplyr)
data = read.csv('/cloud/project/Materi Training/GIZ/latihan regresi.csv') %>% 
  mutate(X = NULL)
str(data)
summary(data)
head(data,10)
```
Berapa sih nilai kodelasi antara `harga` dan `qty`?

```{r}
korel = cor(data$harga,data$qty)
korel
```

Ternyata angka korelasinya kuat negatif. Artinya, jika kita membuat model regresi linear dari kedua data ini, maka akan didapat __R-Squared__ sebesar kuadrat nilai korelasinya. _Nah_, sekarang kita coba buat model regresinya _yuk_.

```{r}
model_reg = lm(qty~harga,data = data)
summary(model_reg)
```

## Evaluasi model

Sekarang kita lihat _goodness of fit_ dari model regresi di atas. Untuk mengevaluasi apakah suatu model regresi baik, kita bisa lihat dari beberapa hal seperti:

1. __R-squared__
2. __P-value__
3. MAE ( _mean absolut error_ )
4. Lainnya

### R squared
Nilainya bisa diambil dari nilai __multiple R-squared__ pada model atau bisa juga dihitung menggunakan:
```{r}
r_squared = modelr::rsquare(model_reg,data)
r_squared
```

Mari kita cek apakah nilai __R-Squared__ sama dengan korelasi yang dikuadratkan yah. Ini sengaja saya _round_ biar memudahkan yah.

```{r}
round(r_squared,5) == round(korel^2,5)
```

__R-squared__ bisa diartikan sebagai berapa persen variabel X meng- _explain_ variabel Y.

### P-value
Nilai __P-value__ didapatkan dari `summary(model_reg)`, yakni mendekati nol (sangat kecil). Oleh karena `p-value < 0.05` bisa diambil kesimpulan bahwa model `harga` berpengaruh terhadap sales `qty`.

### MAE
_Mean absolut error_ dapat diartikan sebagai rata-rata nilai mutlak _error_ yang dapat kita terima. Tidak ada angka pasti harus berapa, tapi semakin kecil _error_, berarti semakin baik model kita.

Menurut pengetahuan saya, __MAE__ digunakan jika kita memiliki lebih dari satu model regresi yang ingin dibandingkan mana yang terbaik.

```{r}
mean_absolut_error = modelr::mae(model_reg,data) 
mean_absolut_error
```

### Kesimpulan
Berhubung dari __P-value__ dan __R-squared__ menghasilkan nilai yang baik, dapat disimpulkan bahwa `harga` mempengaruhi dan mengakibatkan perubahan pada sales `qty` secara negatif.

### Cara lain
Sebenarnya ada cara lain untuk melakukan analisa regresi linear menggunakan __R__, yakni dengan memanfaatkan _library_ `ggplot2` dan `ggpubr`.

```{r}
library(ggplot2)
library(ggpubr)
data %>% ggplot(aes(x=harga,y=qty)) + 
  geom_point() + 
  geom_smooth(method='lm') +
  theme_pubclean() + 
  stat_regline_equation(label.y = 7,aes(label =  paste(..eq.label.., ..rr.label.., sep = "~~~~"))) +
  labs(title = 'Model Regresi: Price Elasticity Index',
                          subtitle = 'Data harga vs sales qty',
                          caption = 'Created using R',
                          x = 'Harga produk (dalam ribu rupiah)',
                          y = 'Sales Qty') +
  theme(axis.text = element_blank(),
        axis.ticks = element_blank(),
        plot.title = element_text(size=25,face='bold.italic'),
        plot.caption = element_text(size=10,face='italic'))
```

## Optimization dari model regresi

Kita telah mendapatkan model regresi linear yang baik. Kita juga sudah menghitung _price elasticty index_. Pertanyaan selanjutnya adalah: _Apakah kita bisa menghitung harga terbaik untuk produk tersebut?_

Mari kita definisikan terlebih dahulu, apa itu harga terbaik? Harga terbaik adalah harga yang membuat kita mendapatkan omset paling maksimal. 

Bagaimana menghitung omset? 

Omset didefinisikan sebagai: `omset = harga*qty`

Coba kita ingat kembali, kita telah memiliki formula regresi: `qty=m*harga + c`

Jika kita substitusi persamaan `qty` ke persamaan `omset`, maka kita akan dapatkan: 

`omset = harga*(m*harga + c)`

`omset = m*harga^2 + c*harga`

Berhubung nilai `m` adalah negatif, maka saya bisa tuliskan persamaan finalnya menjadi:

`omset = -m*harga^2 + c*harga`

_Oke_, mari kita ingat kuliah kalkulus I dulu. Jika kita punya persamaan kuadrat dengan konstanta depan negatif, apa artinya?

### Inget Kalkulus I!

Sebagai _reminder_, coba yah kalau saya buat grafik dari persamaan `y = x^2` seperti di bawah ini:

```{r}
x = c(-10:10)
y = x^2
contoh = data.frame(x,y)
contoh %>% ggplot(aes(x,y)) + geom_line()
```

Jika kita punya persamaan kuadrat positif semacam ini, akan selalu ada nilai `x` yang memberikan `y` minimum.

Sekarang jika saya memiliki persamaan kuadrat `y = - x^2`, bentuk grafiknya sebagai berikut:

```{r}
x = c(-10:10)
y = -x^2
contoh = data.frame(x,y)
contoh %>% ggplot(aes(x,y)) + geom_line()
```

Jadi, jika kita memiliki persamaan kuadrat dengan konstanta negatif, maka akan selalu ada nilai `x` yang memberikan `y` maksimum!

### Balik lagi ke regresi kita

Nah, berhubung kita punya formula regresi berupa persamaan kuadrat, maka dipastikan akan selalu ada `harga` yang memberikan `omset` maksimum.

Sekarang mari kita lakukan simulasi untuk mendapatkan `harga` paling optimal.

```{r}
harga_baru = seq(5,50,.5)
data_simulasi = data.frame(harga = harga_baru)
qty_baru = predict(model_reg,
                   newdata = data_simulasi)
omset = harga_baru * qty_baru
hasil = data.frame(omset,harga_baru,qty_baru)
hasil %>% 
  ggplot(aes(x=harga_baru,y=omset)) +
  geom_line()
```

Secara grafis dapat dilihat bahwa sebenarnya ada satu titik `harga_baru` yang memberikan `omset` paling tinggi. Yakni pada harga:

```{r}
hasil %>% 
  filter(omset == max(omset)) %>%
  select(harga_baru)
```

_So_, harga optimal sudah kita dapatkan.

_Any question?_