---
title: "Math Puzzle: HR Interview Overbooking"
output: github_document
---

```{r setup, include=FALSE}
knitr::opts_chunk$set(echo = TRUE)
rm(list=ls())
setwd("/cloud/project/Bukan Infografis/puzzles/HR Interview Overbooking")
library(dplyr)
library(ggplot2)
library(ggpubr)
```

Apakah Kamu sudah selesai menyelesaikan [tiga puzzles di blog](https://ikanx101.github.io/tags/#monte-carlo) ini?

Sekarang ada _puzzle_ ke empat. Terinspirasi dari _Airline Overbooking Problem_, saya modifikasi sedikit dengan memasukan _local wisdom_ yah. _heee_

____

Jadi begini ceritanya:

> Tim HR di suatu perusahaan menggunakan jasa biro psikologi untuk melakukan seleksi kandidat karyawan. Setiap minggunya, tim HR menelepon dan memanggil __75 orang__ kandidat karyawan untuk dites oleh biro tersebut. Kenapa 75 orang? Karena ruang aula dan peralatan yang ada di biro itu hanya mampu menampung 75 orang kandidat. Berdasarkan data historikal, biasanya hanya __85%__ saja yang datang.

Oleh karena itu, tim HR berinisiatif untuk memanggil lebih dari 75 orang sebagai _buffer_ agar kuota dan ruangan aulanya bisa dipenuhi.

Kondisi yang dihadapi:

- Jika peserta yang datang kurang dari `75` orang, tim HR rugi Rp 100.000 per orang karena mubazir _man power_ dari biro dan katering kandidat. 
- __TAPI__, jika kandidat yang datang melebihi kapasitas ruang aula, tim HR harus menyewa peralatan tambahan kepada pihak biro sebesar Rp 100.000 per orang dan menambah Rp 30.000 per orang untuk katering.

> Berapa banyaknya kandidat yang harus dipanggil oleh tim HR sehingga ruang aula penuh tanpa harus menyewa peralatan dari pihak biro dan tanpa ada _overbudget_ katering?

_____

## Jawaban _Logic_

Simpelnya, jika kita memiliki kondisi:

1. Dari `75` orang yang dipanggil hanya `85%` yang datang.
2. Aula harus penuh tanpa _over capacity_.

Maka kita tinggal menghitung `n` orang kandidat sedemikian sehingga akan datang `75` orang kandidat.

```{r}
n = 75 / (89/100)
round(n,0)
```

Cukup `84` orang kandidat saja.

Jawaban ini tanpa memperhitungkan kerugian yang ditimbulkan saat terjadi kekurangan atau kelebihan kandidat.

____

## Jawaban Simulasi

Sekarang, kita akan lakukan simulasi __Monte Carlo__ untuk mendapatkan jawaban dan mencocokkannya dengan jawaban di atas.

Untuk kasus ini, saya akan mencari keoptimalan di bagian `biaya` yang dikeluarkan HR. Logikanya sederhana:

1. Jika kandidat yang datang `n < 75`, maka HR akan merugi sebesar `n*100` ribu rupiah.
2. Jika kandidat yang datang `n > 75`, maka HR akan merugi sebesar `n*(100+30)` ribu rupiah.
3. Jika kandidat yang datang `n = 75`, maka HR tidak mengeluarkan biaya apa-apa.

_So_, apakah ada penambahan _buffer_ yang menghasilkan `biaya` yang paling kecil?

Jadi _personally_, masalah ini berubah menjadi optimasi _instead of probabilistic problem_.

```{r,echo=FALSE}
rm(list=ls())
kapasitas = 75
peluang = .85
biaya = 100 #dalam ribu
katering = 30 #dalam ribu

# buat fungsi untuk menghitung berapa banyak kandidat yang datang
# dari 75 kandidat + buffer
biaya_over = function(n){
  tes = sample(c(T,F),kapasitas+n,replace = T,prob = c(peluang,1-peluang))
  datang = sum(tes)
  kelebihan = datang - kapasitas
  kelebihan = ifelse(kelebihan<=0,abs(kelebihan),kelebihan)
  biaya_hr = (kelebihan*biaya) + (kelebihan*katering)
  return(biaya_hr)
}

buffer_max = 25

simulasi = 100

result = data.frame(buffer_n = NA,biaya_n = NA)

buffer_min = 1

for(i in 1:simulasi){
  result[i,] = c(buffer_min,biaya_over(buffer_min))
}

k = simulasi+1
for(buffer in 2:buffer_max){
  for(i in 1:simulasi){
  result[k,] = c(buffer,biaya_over(buffer))
  k = k+1
  }
}

result %>% ggplot(aes(x=as.factor(buffer_n),y=biaya_n)) + geom_boxplot() +
  labs(title = 'Berapa biaya yang keluar saat buffer kandidat sebesar ... ?',
       subtitle = 'Solved using Monte Carlo Simulation',
       caption = 'Simulated and Visualized\nUsing R\n@mr.ikanx',
       x = 'Banyaknya buffer',
       y = 'Biaya yang muncul') +
  theme(axis.text.y = element_blank(),
        plot.title = element_text(face='bold'))
```

> Dari simulasi di atas, ternyata kita bisa memanggil lebih dari `84` orang.

_Menarique yah_.