---
title: "FORECAST HARGA GULA"
subtitle: "Sebuah Analisa Time Series"
author: "Dept. Market Research"
institute: "@nutrifoodID"
date: "Juni 30, 2020"
output:
  xaringan::moon_reader:
    mathjax: default
    lib_dir: libs
    css: [default, rutgers, rutgers-fonts]
    seal: true
    nature:
      ratio: '18:10'
      slideNumberFormat: '%current%' 
      highlightStyle: github
      highlightLines: true
      countIncrementalSlides: false
---

```{r setup, include=FALSE}
knitr::opts_chunk$set(echo = TRUE)
rm(list=ls())
setwd("~/Documents/belajaR/Bukan Infografis/Harga Gula")

# libraries
library(dplyr)
library(forecast)
library(TTR)
library(MLmetrics)
library(tseries)
library(fpp)
library(TSstudio)
library(ggplot2)
library(padr)
library(tidyverse)

# load data
load('data_gula.rda')
train_data = data
rentang = range(train_data$new_tanggal)

train_data = train_data %>% pad(start_val = lubridate::mdy('1/1/2017'),
                                end_val = lubridate::mdy('6/25/2020'))

# isi harga pada tanggal 1-2 Januari 2017 berdasarkan info di
# https://www.isosugar.org/prices.php?pricerange=2016-12-01

train_data$harga[1:2] = 19.2

# kita akan isi yang kosong

for(i in 1:length(train_data$new_tanggal)){
  train_data$harga[i] = ifelse(is.na(train_data$harga[i]),train_data$harga[i-1],train_data$harga[i])
}

# kita mulai state variabel time series ts di sini:
ts = ts(train_data$harga,
        start=c(2017,1,1),
        frequency=365)
```
class: middle,center

# Pendahuluan

---

# Pendahuluan

## Latar Belakang

### Perubahan Harga Bahan Baku

Salah satu bahan baku yang digunakan oleh Nutrifood adalah gula. Jika diperhatikan, harga gula dunia selalu berubah setiap harinya.

Perkembangan teknologi dan metodologi _data science_ saat ini memungkinkan kita untuk bisa mengambil data historikal secara _real time_ dan membuat model prediksi dari data tersebut.

## Tujuan

Apakah bisa kita memodelkan dan memprediksi perubahan harga gula di masa yang akan datang?

---

# Pendahuluan

## Landasan Teori

### Mengenal _Time Series_

Setiap data yang berkaitan dengan waktu, dapat digolongkan menjadi deret waktu (_time series_).

Biasa dinotasikan sebagai $Y_t$.

Ada dua analisa yang sangat populer terkait dengan _time series_:

- _Forecasting_ model, seperti: _Exponential smoothing_, _ARIMA_, dll.
- _Decomposition_.

---
class: middle,center

# Metodologi

---

# Metodologi

## Data dan Analisa

Data yang digunakan diambil dari situs [isosugar](https://www.isosugar.org/prices.php?pricerange=currentmonth). Harga yang diambil adalah dalam kurs _dollar_, yakni: __cts/lb__. Data yang tersedia adalah data harga gula harian sejak dari `Januari 2017` hingga `Juni 2020`. Data diambil dengan cara _web scraping_.

Data akan dibagi dua, yakni `train dataset` untuk membuat model _forecast_ (data `Januari 2017` hingga `Mei 2020`) dan `test dataset` (data `Juni 2020`) untuk melakukan validasi model. Semuanya dilakukan dengan _tools_ __R__.

```{r,echo=FALSE,fig.retina=10,fig.width=12,fig.height=4}
nomnoml::nomnoml('[Source data|isosugar.org] -> [Data Scraping|Real Time]
                 [Data Scraping] -> [Data Preprocessing|Checking & Cleaning]
                 [Data Preprocessing] -> [Time Series]
                 [Stationary Check] <- [Time Series] 
                 [Forecast] <- [Stationary Check|Requirement]
                 [Validity Check|Using test dataset] <- [Forecast|Using train dataset]')
```
---

# Metodologi

## _Missing data_ `NA`

Dari data harian yang ada tersebut, ternyata pada saat hari libur (termasuk sabtu dan minggu) tidak ada data harga (kosong atau `NA`). 

Oleh karena itu, data kosong ini akan diisi harga pada hari sebelumnya (misal: _closing_ harga Jumat atau kondisi lainnya).

---
class: middle,center

# Analisa _Time Series_

---
#  Analisa _Time Series_

## Tren Harga Gula

```{r,echo=FALSE,message=FALSE,warning=FALSE,fig.retina=10,fig.width=14,fig.height=5.5}
ts_plot(train_data)
```
---

#  Analisa _Time Series_

## _Stationary Checking_

Salah satu syarat agar kita bisa membangun model _forecast_ dari data _time series_ adalah:

> Data yang digunakan harus __stationary__.

Bagaimana cara mengeceknya?

```{r,echo=FALSE,message=FALSE,warning=FALSE}
hasil = adf.test(ts)
hasil
# kita cek dulu
ifelse(hasil$p.value<0.05,hasil$alternative,"Tidak stationary")
```

---

#  Analisa _Time Series_

## _Stationary Checking_

Ternyata data yang kita miliki tidak stasioner sehingga perlu ada transformasi agar menjadi stasioner. Caranya adalah dengan membuat data _time series_ baru dengan membuat data baru, yakni data selisih harga dengan `lag = n hari`.

Bagaimana mencari nilai `n`?

Kita bisa melakukan analisa `ndiffs` sehingga mendapatkan nilai `lag` terbaik.

```{r,echo=TRUE,message=FALSE,warning=FALSE}
ndiffs(ts, alpha=0.05, test=c('kpss'))
```

Sehingga didapat `lag = 1` hari.

---

#  Analisa _Time Series_

## Membuat Data Baru

Setelah mengetahui `lag`, maka kita akan membuat data baru sebagai berikut:

$$Y_t' = Y_{t(i+1)} - Y_t $$

Yakni: data esok dikurang data sekarang.

Bagaimana hasil transformasinya?

```{r,echo=FALSE,message=FALSE,warning=FALSE,fig.retina=10,fig.width=14,fig.height=3.5}
ts_transformed = diff(ts)
ts_plot(ts_transformed)
```

---

#  Analisa _Time Series_

## _Stationary Checking_ untuk Data Baru

Mari kita cek apakah data hasil transformasinya sudah stasioner atau belum!

```{r,echo=FALSE,message=FALSE,warning=FALSE}
hasil = adf.test(ts_transformed)
hasil
# kita cek dulu
ifelse(hasil$p.value<0.05,hasil$alternative,"Tidak stationary")
```

Ternyata hasilnya stasioner. Berarti kita bisa membuat model _forecast_ berdasarkan data hasil transformasi ini.

---
# Analisa _Time Series_
## _Decomposition_

Mari kita lihat dulu bagaimana jika data ini kita dekomposisi menggunakan metode [STL](https://otexts.com/fpp2/stl.html#ref-Cleveland1990).

```{r,echo=FALSE,message=FALSE,warning=FALSE,fig.retina=10,fig.width=14,fig.height=4.5}
decompose = stl(ts_transformed,s.window='periodic')
plot(decompose)
```

---
class:middle,center
# _Forecast_ Model
---
# _Forecast_ Model

Kita akan membuat model untuk _forecast_ harga gula. Agar bisa melakukan _cross validation_, data akan kita pecah menjadi dua, yakni:

1. `train` _dataset_, yakni berisi data selisih harga gula `Januari 2017` - `Mei 2020`.
2. `test` _dataset_, yakni data harga gula pada `Maret 2020` agar kita bisa menilai _performance_ dari model yang kita buat.

### _Train dataset_

```{r,echo=FALSE,message=FALSE,warning=FALSE,fig.retina=10,fig.width=14,fig.height=3}
test = tail(ts_transformed,25)
train = head(ts_transformed,(1271-25))

ts_plot(train)
```

---
# _Forecast_ Model
### _Test dataset_

```{r,echo=FALSE,message=FALSE,warning=FALSE,fig.retina=10,fig.width=14,fig.height=4}
ts_plot(test)
```

Kita akan membuat beberapa model _time series_, model yang terbaik akan dipilih berdasarkan validasi dengan `test` _dataset_.

---
# _Forecast_ Model
## Model I: ARIMA

```{r,echo=FALSE,message=FALSE,warning=FALSE,fig.retina=10,fig.width=14,fig.height=4}
model.test <- stlm(train, method = "arima")
fc.test <- forecast(model.test, h = 25)

test_forecast(actual = ts_transformed,
              forecast.obj = fc.test, 
              train = train,
              test = test)
accuracy(fc.test, test)
```
---
# _Forecast_ Model
## Model II: Exponential Smoothing

```{r,echo=FALSE,message=FALSE,warning=FALSE,fig.retina=10,fig.width=14,fig.height=4}
model.test <- stlm(train, method = "ets")
fc.test <- forecast(model.test, h = 25)

test_forecast(actual = ts_transformed,
              forecast.obj = fc.test, 
              train = train,
              test = test)
accuracy(fc.test, test)
```
---
# _Forecast_ Model
## Model III: Auto ARIMA

```{r,echo=FALSE,message=FALSE,warning=FALSE,fig.retina=10,fig.width=14,fig.height=4}
model.test <- auto.arima(train)
fc.test <- forecast(model.test, h = 25)

test_forecast(actual = ts_transformed,
              forecast.obj = fc.test, 
              train = train,
              test = test)
accuracy(fc.test, test)
```
---
# _Forecast_ Model
## Model IV: HOLTWINTER

```{r,echo=FALSE,message=FALSE,warning=FALSE,fig.retina=10,fig.width=14,fig.height=4}
model.test <- HoltWinters(train)
fc.test <- forecast(model.test, h = 25)

test_forecast(actual = ts_transformed,
              forecast.obj = fc.test, 
              train = train,
              test = test)
accuracy(fc.test, test)
```
---
# _Forecast_ Model
## Model V: NAIVE

```{r,echo=FALSE,message=FALSE,warning=FALSE,fig.retina=10,fig.width=14,fig.height=4}
fc.test <- naive(train, h = 25)

test_forecast(actual = ts_transformed,
              forecast.obj = fc.test, 
              train = train,
              test = test)
accuracy(fc.test, test)
```
---
# _Forecast_ Model
## Model VI: TBATS

```{r,echo=FALSE,message=FALSE,warning=FALSE,fig.retina=10,fig.width=14,fig.height=4}
model.test <- tbats(train)
fc.test <- forecast(model.test, h = 25)

test_forecast(actual = ts_transformed,
              forecast.obj = fc.test, 
              train = train,
              test = test)
accuracy(fc.test, test)
```
---
# _Forecast_ Model
## Model yang Dipilih

```{r,echo=FALSE}
hasil = data.frame(
  Metode = c('ARIMA','Exponential Smoothing','Auto ARIMA','Holtwinter','Naive','TBATS'),
  MAE = c(0.1472824,0.1472419,0.1132000,0.1431988,0.1132000,0.1161518)
)

hasil = hasil %>% arrange(MAE) %>% mutate(MAE = round(MAE,4))

knitr::kable(hasil,
             row.names = FALSE,
             caption = 'Rangkuman Akurasi Model',
             format = "html")
```
