---
title: "Movie Production Companies: a Clustering Story"
output: github_document
---

```{r setup, include=FALSE}
knitr::opts_chunk$set(echo = TRUE)
```

Dalam beberapa waktu ini, saya sedang sering melihat data terkait film yang dihimpun di situs [__the-numbers__](https://www.the-numbers.com/movies/production-companies/). 

> __"Sepertinya ada beberapa topik yang bisa dijadikan tulisan di blog"__, Pikir saya.

# Data __Movie Production Companies__

```{r,echo=FALSE,warning=FALSE,message=FALSE}
library(rvest)
library(dplyr)
library(tidyr)
library(tidytext)
library(ggplot2)
library(ggthemes)
library(ggpubr)
library(ggrepel)
library(factoextra)

load('film.rda')
data = data %>% janitor::clean_names()
```
Dari _web_ tersebut, kita mendapatkan data `12.891` _movie production companies_ yang tersebar di seluruh dunia. Mulai dari perusahaan film yang besar dan terkenal sampai perusahaan film "kecil" yang hanya memproduksi satu film saja.

```{r}
head(data,10)
str(data)
```

Variabel yang didapatkan antara lain:

1. `production_companies`: nama perusahaan produsen film.
2. `no_of_movies`: banyaknya film yang diproduksi.
3. `total_domestic_box_office`: pendapatan film di pasar domestik.
4. `total_worldwide_box_office`: pendapatan film total _worldwide_.

```{r,echo=FALSE,warning=FALSE,message=FALSE}
data = data %>% mutate(total_domestic_box_office = gsub('\\,','',total_domestic_box_office),
                       total_domestic_box_office = gsub('\\$','',total_domestic_box_office),
                       total_worldwide_box_office = gsub('\\,','',total_worldwide_box_office),
                       total_worldwide_box_office = gsub('\\$','',total_worldwide_box_office),
                       total_domestic_box_office = as.numeric(total_domestic_box_office),
                       total_worldwide_box_office = as.numeric(total_worldwide_box_office)) %>%
  filter(no_of_movies>=29)

new_data = data %>% mutate(no_of_movies = cut(no_of_movies,6,labels = c(1:6)),
                           total_domestic_box_office = cut(total_domestic_box_office,6,
                                                           labels = c(1:6)),
                           total_worldwide_box_office = cut(total_worldwide_box_office,6,
                                                            labels = c(1:6)))
```

Sekarang, saya hanya akan memilih perusahaan yang minimal telah memproduksi 30 film lalu saya buat _scatter plot_ dari data tersebut. Didapat hanya `113` buah perusahaan. Sumbu `x` akan saya isi dengan `no_of_movies` dan sumbu `y` akan saya isi dengan `total_worldwide_box_office`, sementara _size_ dari _point_ tergantung dari besarnya `total_domestic_box_office`.

## _Scatter plot_ dari data

```{r,echo=FALSE}
data %>% ggplot(aes(x=no_of_movies,y=total_worldwide_box_office)) +
  geom_point(aes(size=total_domestic_box_office),
             color='steelblue',
             alpha=.4) +
  scale_size(range = c(0, 10)) +
  geom_text(aes(label=production_companies),size=2.5,alpha=.7,color='darkred') +
  theme_minimal() +
  geom_vline(xintercept = mean(data$no_of_movies),color='darkgreen') +
  geom_hline(yintercept = mean(data$total_worldwide_box_office),color='darkgreen') +
  theme(legend.position = 'none',
        axis.text = element_blank()) +
  labs(title = 'Number of Movies vs Total Worldwide Box Office',
       subtitle = 'source: the-numbers.com',
       caption = 'Scraped and Visualized\nusing R\nikanx101.github.io',
       x = 'Number of movies',
       y = 'Total Worldwide Box Office') +
  theme(plot.title = element_text(face='bold.italic'),
        plot.subtitle = element_text(face='bold'),
        plot.caption = element_text(face='italic',size = 8))
```

_Gimana?_ sudah terlihat `production_companies` favorit kamu?

> _Btw menarik yah_, __Marvel Studios__ dengan jumlah film lebih sedikit sudah melewati capaian 20th __Century Fox__ dan __Paramount Pictures__. 

____

## _Clustering Analysis_ dari data

Sekarang kita akan mencoba mengelompokkan `production_companies` dari data-data yang ada. Saya akan menggunakan algoritma __k-means clustering__. 

> Contoh lain penggunaan k-means clustering sudah pernah saya tulis di [blog saya yang lama](https://passingthroughresearcher.wordpress.com/2019/11/24/clustering-negara-berdasarkan-gdp-happiness-index-dan-populasi/).

Agar memudahkan, angka real dari masing-masing variabel `no_of_movies`, `total_domestic_box_office`, dan `total_worldwide_box_office` akan saya buat dalam rentang 1-10 dengan fungsi `cut()` di __R__.

## Penentuan berapa banyak _cluster_

Seperti biasa, pada analisa _k-means clustering_ langkah paling krusial adalah menentukan berapa banyak _cluster_ yang harus dibuat. Untuk menentukannya, kita bisa menggunakan tiga metode:

1. _Elbow method_
2. _Silhoutte method_
3. _Gap Stat method_

Dengan alasan kemudahan untuk melihat hasil, dari tiga metode tersebut saya akan gunakan _elbow method_ yah.

```{r,echo=FALSE}
new_data = new_data %>% select(-production_companies)
fviz_nbclust(new_data, kmeans, method = "wss")
```

Nah, salah satu _kelemahan elbow method_ adalah penentuan banyaknya _clusters_ bisa jadi subjektif tergantung _visual_ masing-masing orang.

> _Trus kalau gtu kenapa gak pakai: silhoutte method atau gap stat method saja yang lebih jelas dalam menentukan banyaknya cluster?_

Seperti biasa, hal tersebut sengaja dilakukan sebagai latihan buat kalian yang membaca tulisan ini yah _guys_.

Kali ini saya akan memilih banyaknya _cluster_ `k = 5`.

____

## _5-means clustering_

```{r,echo=FALSE}
set.seed(123)
final = kmeans(new_data,5,nstart=10)
centeroids = round(final$centers,2)
centeroids
```
Kita bisa melihat karakteristik dari masing-masing _cluster_-nya sebagai berikut:

1. Cluster 1: `production_companies` yang tidak banyak membuat film tapi pendapatan lokal dan _worldwide_-nya biasa saja.
2. Cluster 2: `production_companies` yang lumayan membuat film (tapi tidak bisa dibilang banyak) tapi pendapatan lokal dan _worldwide_-nya termasuk tinggi.
3. Cluster 3: `production_companies` yang bisa dibilang _"they are the kings"_. Tinggi di semua aspek.
4. Cluster 4: `production_companies` yang lumayan banyak membuat film tapi memiliki pendapatan lokal dan _worldwide_ yang kecil.
5. Cluster 5: `production_companies` yang kecil di semua aspek.

```{r,echo=FALSE}
data.frame(cluster=paste('Cluster',c(1:5)), n=final$size) %>%
  ggplot(aes(x=cluster,y=n)) +
  geom_col(color='black',fill='steelblue',alpha=.4) +
  geom_label(aes(label=n)) +
  labs(title = 'Berapa banyak `production_companies` dari masing-masing cluster?',
       caption = 'ikanx101.github.io',
       subtitle = 'Hasil 5-cluster analysis') +
  theme_pubclean() +
  theme(axis.title = element_blank(),
        axis.text.y = element_blank(),
        plot.title = element_text(face='bold.italic'),
        plot.subtitle = element_text(face='bold'),
        plot.caption = element_text(face='italic',size = 8))
```

### Kita liat `production_companies` mana saja di masing-masing cluster yah

#### Cluster 1

```{r,echo=FALSE}
data$cluster = as.factor(final$cluster)

data %>% filter(cluster==1) %>% select(production_companies)
```

#### Cluster 2

```{r,echo=FALSE}
data$cluster = as.factor(final$cluster)

data %>% filter(cluster==2) %>% select(production_companies)
```

#### Cluster 3

```{r,echo=FALSE}
data$cluster = as.factor(final$cluster)

data %>% filter(cluster==3) %>% select(production_companies)
```

#### Cluster 4

```{r,echo=FALSE}
data$cluster = as.factor(final$cluster)

data %>% filter(cluster==4) %>% select(production_companies)
```

#### Cluster 5 (yang terbanyak)

```{r,echo=FALSE}
data$cluster = as.factor(final$cluster)

data %>% filter(cluster==5) %>% select(production_companies)
```

### Yuk kita plot kembali ke dalam _scatter plot_

```{r,echo=FALSE}
data %>% ggplot(aes(x=no_of_movies,y=total_worldwide_box_office)) +
  geom_point(aes(size=total_domestic_box_office,color=cluster)) +
  scale_colour_brewer(palette = "Accent") +
  scale_size(range = c(0, 10)) +
  geom_text(aes(label=production_companies),size=2.5,alpha=.7,color='darkred') +
  theme_minimal() +
  theme(legend.position = 'none',
        axis.text = element_blank()) +
  labs(title = 'Number of Movies vs Total Worldwide Box Office',
       subtitle = 'Each color represent each cluster',
       caption = 'ikanx101.github.io',
       x = 'Number of movies',
       y = 'Total Worldwide Box Office') +
  theme(plot.title = element_text(face='bold.italic'),
        plot.subtitle = element_text(face='bold'),
        plot.caption = element_text(face='italic',size = 8))
```

# _Any comments?_