---
title: "Download Youtube Videos using R"
output: github_document
---

```{r setup, include=FALSE}
knitr::opts_chunk$set(echo = TRUE)
```

```{r,include=FALSE}
setwd("/cloud/project/Bukan Infografis/Download Youtube")
rm(list=ls())
```

Alhamdulillah si _Magma Grey_ sudah datang. Sesuatu yang sangat seru adalah _head unit_ __JVC__ bawaannya bisa dipakai untuk menonton _Youtube_. Jadi sangat menguntungkan kalau lagi bawa bocah-bocah. 

Biar gak _cranky_ di jalan, saya bisa menyetelkan acara _Youtube_ favorit para bocah itu.

Tapi ternyata koneksi __XL__ saya lemot kalau dipakai untuk menonton _Youtube_ di jalan. Jadi, salah satu solusi terbaik yang bisa saya lakukan adalah dengan mendownload video _Youtube_ ke dalam format `.mp4` untuk kemudian diputar menggunakan _flashdisk_ di _head unit_.

____

# Bagaimana caranya?

Cara paling mudah adalah menggunakan situs seperti [ssyoutube.com](www.ssyoutube.com) lalu biarkan konversi bekerja. Setelah proses konversi selesai, kita bisa men- _download_ video tersebut.

Untuk menyelesaikan proses ini, butuh waktu hingga satu menit pervideo.

___

# Apakah memungkinkan jika proses ini dibuat otomatis?

Itu pertanyaan saya dari dulu. Apakah bisa __R__ digunakan untuk men- _download_ video dari _Youtube_?

> __Ternyata bisa!__

Jadi kita membutuhkan tiga bahan, yakni:

1. __R__, untuk _running automation download algorithm_.
2. _Google Chrome_ atau _browser_ lainnya, untuk _download_ video.
3. Koneksi internet.

Gimana skrip algoritmanya?

```{r}
donlot = function(url){
  url = gsub("https://www.youtube.com/watch?v=",
             "https://clipmega.com/watch?v=",
             url,fixed = T)
  tes = read_html(url) %>% html_nodes('a') %>% html_attr('href')
  browseURL(tes[6])
}
```

Untuk men- _download_-nya, kita butuh _link_ dari video yang akan di- _download_.

Contoh:

`link = https://www.youtube.com/watch?v=eEhrkjDPqhU`

Lalu tinggal di- _run_ saja _function_-nya:

`donlot(link)`

Bisa juga untuk _multiple links_, tinggal dibikin _vector_ saja ya. Lalu bisa dibuat _looping_ atau `apply()`.