---
title: "Mengingat Kembali Uji Hipotesis"
output: 
  github_document:
    pandoc_args: --webtex
---

```{r setup, include=FALSE}
knitr::opts_chunk$set(echo = TRUE)
rm(list=ls())
library(dplyr)
library(ggplot2)
```

Di suatu sore yang cerah, tiba-tiba salah satu aplikasi _messaging_ saya berbunyi. Notifikasi tersebut mengantarkan saya pada seorang teman yang bertanya tentang suatu hal yang sudah lama tidak saya sentuh.

> Mas, saya ceritanya saya punya tiga vendor: A, B, dan C. Saya ingin menentukan siapa yang terbaik di antara ketiganya.

Begitu masalah yang ia ingin selesaikan.

Ia bekerja di departemen _procurement_ di salah satu perusahaan __FMCG__ besar di Indonesia.

Lantas saya bertanya:

> Apa definisi __vendor terbaik__?

Ia menjelaskan bahwa definisi vendor terbaik adalah vendor yang memiliki _service level_ paling rendah. _Service level_ adalah banyaknya hari yang dibutuhkan oleh vendor untuk _fulfill_ transaksi yang dijanjikan kepadanya (misalkan lama hari mengirimkan barang kepada perusahaan teman saya).

Jadi teman saya memiliki 200 data _service level_ dari masing-masing vendor tersebut.

```{r,echo=FALSE}
data = data.frame(
  service.level.a = sample(10,200,replace = T),
  service.level.b = sample(c(4:10),200,replace = T),
  service.level.c = sample(c(6:12),200,replace = T)
)
knitr::kable(data,caption = 'Data Service Level Vendor A, B, dan C')
```

Bagaimana cara kita menyelesaikan permasalahan teman saya tersebut?

## Statistika Deskripsi

Mari kita lihat terlebih dahulu statistika deskripsi dari data di atas:

```{r,echo=FALSE}
summary(data)

data %>% 
  mutate(id = c(1:200)) %>% 
  reshape2::melt(id.vars = 'id') %>% 
  ggplot(aes(value)) +
  geom_density(aes(color = variable)) +
  labs(title = 'Density Plot dari Masing-Masing Vendor',
       subtitle = 'Data Tiga Vendor',
       x = 'Service Level',
       y = 'Density',
       color = 'Nama Vendor') +
  theme_classic()

data %>% 
  mutate(id = c(1:200)) %>% 
  reshape2::melt(id.vars = 'id') %>% 
  ggplot(aes(value)) +
  geom_boxplot(aes(color = variable)) +
  labs(title = 'Box Plot dari Masing-Masing Vendor',
       subtitle = 'Data Tiga Vendor',
       x = 'Service Level',
       color = 'Nama Vendor') +
  theme_classic() +
  theme(axis.text.y = element_blank(),
        axis.title.y = element_blank(),
        axis.ticks.y = element_blank())
```

Jika dilihat secara visual, sudah bisa dipastikan bahwa vendor A memiliki nilai rata-rata _service level_ yang paling rendah. Namun perlu dibuktikan, apakah nilai yang rendah tersebut benar-benar __signifikan__ terhadap nilai rata-rata vendor lainnya (B dan C).

Maka yang perlu dicek adalah pasangan data sebagai berikut:

1. A vs B
1. A vs C
1. B vs C

_____

## Uji Hipotesis

Kita bisa melakukan uji hipotesis untuk mengecek apakah ada perbedaan yang signifikan dari nilai rata-rata tersebut. Langkah-langkah dalam uji hipotesis adalah:

1. Tentukan hipotesis nol dan hipotesis tandingan.
  - Notasi: $H_0$ dan $H_1$
  - Hipotesis nol adalah hipotesis yang mengandung unsur sama dengan.
2. Hitung statistik uji atau _p-value_.
3. Kesimpulan: Tolak $H_0$ jika _p-value_ < 0.05.
4. Tuliskan kesimpulan dengan kalimat non matematis.

Dalam statistika inferensi, ada dua pendekatan yang bisa ditempuh, yakni:

1. Statistika parametrik. Syarat: data harus berdistribusi normal.
1. Statistika non parametrik. Syarat: data tidak harus berdistribusi normal.

Untuk kasus ini, kita akan menggunakan `T-Test` (jika parametrik) atau `Wilcox Test` (jika non parametrik). Oleh karena itu, langkah pertama yang harus ditempuh adalah dengan mengecek normalitas dari ketiga data tersebut.

### Cek Normalitas dari Data

Beberapa literatur menyebutkan bahwa _normality check_ adalah hal yang wajib dilakukan sebelum kita hendak melakukan uji parametrik. Namun, beberapa literatur lainnya tidak mewajibkan hal tersebut jika _dataset_ yang kita miliki sudah relatif banyak sehingga cukup dengan [_Central Limit Theorem_](https://en.wikipedia.org/wiki/Central_limit_theorem), _dataset_ yang kita miliki sudah bisa diasumsikan normal.

Sebenarnya untuk urusan begini, saya agak _males_ _yah._ _Hahaha_. Tapi _yuk_ kita coba cek normalitas dari ketiga data tersebut.

Sesuai dengan [_post_ saya sebelumnya](https://passingthroughresearcher.wordpress.com/2019/11/12/oleh-oleh-pelatihan-di-telkom-university/), saya akan menggunakan uji kenormalan _Kolmogorov-Smirnov_.

_Oh iya_, cek normalitas juga merupakan uji hipotesis, maka langkah-langkah yang harus ditempuh:

1. Tentukan hipotesis nol dan tandingan:
  - $H_0$: Data berdistribusi normal.
  - $H_1$: Data tidak berdistribusi normal.
2. Hitung _p-value_ dan lihat bagaimana hasilnya. 

```{r,echo=TRUE,warning=FALSE,message=FALSE}
test.a = ks.test(data$service.level.a,'pnorm')
test.b = ks.test(data$service.level.b,'pnorm')
test.c = ks.test(data$service.level.c,'pnorm')

hasil = data.frame(
  vendor = c('A','B','C'),
  p_value = c(test.a$p.value,test.b$p.value,test.c$p.value)
) %>% 
  mutate(kesimpulan = ifelse(p_value < 0.05,'Tolak H0','H0 diterima'),
         hasil_akhir = ifelse(p_value < 0.05,'Tidak berdistribusi normal','Berdistribusi Normal'))

knitr::kable(hasil)
```

Ternyata didapatkan bahwa ketiga data vendor tersebut __tidak berdistribusi normal__. Oleh karena itu, saya akan menggunakan uji non parametrik untuk menyelesaikan permasalahan ini. 

### Wilcoxx Tes dari Pasangan Data Vendor

Sebagaimana yang telah saya infokan, saya akan melakukan tiga kali tes dari pasangan data yang ada. Mari kita lakukan langkah-langkah uji hipotesis berikut ini:

1. Tentukan hipotesis nol dan tandingan:
  - $H_0$: Rata-rata _service level_ $vendor_1$ = rata-rata _service level_ $vendor_2$
  - $H_1$: Rata-rata _service level_ $vendor_1$ $\neq$ rata-rata _service level_ $vendor_2$
2. Hitung _p-value_ dan lihat bagaimana hasilnya. 

```{r,echo=TRUE,warning=FALSE,message=FALSE}
test_1 = wilcox.test(data$service.level.a,data$service.level.b)
test_2 = wilcox.test(data$service.level.a,data$service.level.c)
test_3 = wilcox.test(data$service.level.b,data$service.level.c)

hasil = data.frame(
  vendor_1 = c('A','A','B'),
  vendor_2 = c('B','C','C'),
  p_value = c(test_1$p.value,test_2$p.value,test_3$p.value)
) %>% 
  mutate(kesimpulan = ifelse(p_value < 0.05,'Tolak H0','H0 diterima'),
         hasil_akhir = ifelse(p_value < 0.05,
                              paste0(vendor_1,' tidak sama dengan ',vendor_2),
                              paste0(vendor_1,'=',vendor_2)))

knitr::kable(hasil)
```

## Kesimpulan

Dari hasil diatas, kita telah mendapati bahwa:

1. A $\neq$ B
1. A $\neq$ C
1. B $\neq$ C

Jika dilihat kembali dari grafik _boxplot_ sebelumnya, kita bisa simpulkan bahwa:

$$A<B<C$$

_____

# Masalah Belum Selesai

Setelah saya sampaikan temuan saya ini, teman saya lantas berkata:

> Jika Vendor A adalah yang terbaik, apakah vendor tersebut sudah memenuhi standar _service level_ perusahaan saya?

Teman saya menginformasikan bahwa standar _service level_ perusahaannya adalah `4 hari`. Jadi sekarang tugas kita adalah mengecek apakah `mean(service.level.a) < 5`.

Berhubung datanya tidak normal, saya akan tetap menggunakan _Wilcox Test_ untuk satu sampel. Mari kita lakukan langkah-langkah uji hipotesis berikut ini:

1. Tentukan hipotesis nol dan tandingan:
  - $H_0$: Rata-rata _service level_ vendor A $\geq$ 5 hari
  - $H_1$: Rata-rata _service level_ vendor A < 5 hari
2. Hitung _p-value_ dan lihat bagaimana hasilnya. 

```{r}
test = wilcox.test(data$service.level.a, mu = 5, alternative = "less")
test
```

Ternyata didapatkan hasil _p-value_ = `r test$p.value`.

Kesimpulan: `r ifelse(test$p.value < 0.05,'Tolak H0','H0 diterima')` alias Vendor A masih berada di atas standar perusahaan teman saya.