---
title: "Mengenal Tipe-Tipe Data"
output: 
  github_document:
    pandoc_args: --webtex
---

```{r setup, include=FALSE}
knitr::opts_chunk$set(echo = TRUE)
library(nomnoml)
```

Mungkin istilah __data__ menjadi sangat populer belakangan ini. Tapi, sebenarnya apa _sih_ data itu? Salah satu definisi yang paling sering saya gunakan adalah:

> Data adalah _representasi faktual dari suatu observasi_.

Data itu sendiri bisa dikelompokkan sesuai dengan tipe atau karakteristiknya. Kali ini saya akan coba membahas 3 pengelompokkan data sesuai dengan cara kita berinteraksi dengan data.

## Pengelompokan Pertama

Secara statistika, kita bisa mengelompokan data berdasarkan tipenya:

```{r out.width = '60%',echo=FALSE,fig.align='center'}
nomnoml("[Data] -> [Kategorik]
         [Data] -> [Numerik]
         [Kategorik|
          [Qualitative] -> [Ordinal]
                 [Qualitative] -> [Nominal]
                 [Ordinal] -> [Urutan penting]
                 [Nominal] -> [Merepresentasikan Sesuatu]
          ]
         [Numerik|
          [Quantitative] -> [Kontinu]
                 [Quantitative] -> [Diskrit]
                 [Kontinu] -> [Bilangan Real|(mengandung koma)]
                 [Diskrit] -> [Bilangan Bulat]
          ]
                 ")
```

1. Data kualitatif: adalah data yang tidak bisa dilakukan operasi aritmatika (penjumlahan, pengurangan, pembagian, dan perkalian). Data seperti ini bisa juga disebut sebagai __data kategorik__. 
  * __Nominal__; Representasi dari sesuatu. Contoh: data seperti `gender`. Misalkan angka `1` saya tulis sebagai representasi dari `pria` dan `2` sebagai `wanita`. 
  * __Ordinal__; Urutan dari data menjadi penting. Contoh: skala _likert_, misalkan angka `1 - 6` sebagai representasi dari tingkat kesukaan atau kesetujuan (sangat suka sampai sangat tidak suka).
2. Data kuantitatif: adalah data yang bisa dilakukan operasi aritmatika (penjumlahan, pengurangan, pembagian, dan perkalian). Data seperti ini, kita akan sebut sebagai __data numerik__. 
  * __Diskrit__; bilangan bulat (_integer_). Contoh: banyaknya anak, banyaknya karyawan, dll.
  * __Kontinu__; bilangan _real_ (mengandung koma). Contoh: tinggi badan, berat badan, dll.
  
### Apa sih gunanya kita mengetahui suatu data termasuk ke dalam kualitatif atau kuantitatif?

Dengan mengetahui tipe data yang kita miliki, kita bisa dengan lebih baik memahami dan memilih analisa yang tepat bagi data tersebut.

Contoh: Suatu waktu rekan saya pernah berujar bahwa: `rata-rata peserta webinar hari ini adalah laki-laki`.

Percaya atau tidak, sebenarnya pernyataan teman saya tersebut adalah pernyataan yang salah.

_Kok bisa?_

Data berupa `gender` termasuk ke dalam data kualitatif yakni nominal. Ingat kembali bahwa data bentuk kualitatif tidak bisa kita lakukan operasi aritmatika! Sedangkan dalam menghitung rata-rata, kita melakukan penambahan dan pembagian.

$$rata-rata = \frac{\sum{x_i}}{n}$$

Masih belum paham? Oke, saya berikan ilustrasi _yah_. Misalkan dalam suatu webinar ada `7` orang laki-laki dan `4` orang perempuan. Jika saya menuliskan `1` untuk laki-laki dan `2` untuk perempuan, maka kalau saya (paksakan) untuk menghitung rata-ratanya:

$$rata-rata = \frac{(7*1) + (4*2)}{7+4} = \frac{7+8}{11} \approx 1.36$$

Didapatkan rata-rata sebesar `1.36`. Jika saya kembalikan ke data aslinya dimana `1` untuk laki-laki dan `2` untuk perempuan, lalu apa arti dari nilai `1.36`?

> Apakah laki-laki yang agak ke-perempuan-an atau perempuan yang terlalu ke-laki-laki-an?

Oleh karena itu menghitung rata-rata dari data kualitatif tidak akan ada artinya. Pun hal yang sama dengan menghitung rata-rata dari skala _likert_. Hasil yang berupa angka yang mengandung koma tidak bisa diinterpretasikan secara langsung.

Oleh karena itu, data kualitatif akan lebih baik jika dihitung modusnya. Istilah sehari-harinya adalah menghitung siapa yang menjadi mayoritas dari data tersebut.

> Jadi, yang benar adalah __mayoritas__ peserta webinar adalah laki-laki.

____

## Pengelompokan Kedua

Berikutnya adalah pengelompokan data berdasarkan sumbernya.

```{r out.width = '60%',echo=FALSE,fig.align='center'}
nomnoml("[Data] -> [Primer|Berasal dari sumber pertama]
        [Data] -> [Sekunder|Berasal dari data yang sudah\npernah diolah sebelumnya]")
```

Data primer adalah data yang berasal dari sumber pertama. Sebagai contoh adalah data yang kita himpun sendiri dari hasil interview menggunakan quesioner (survey), data yang kita ambil dari mesin atau data hasil _web scrape_.

Data sekunder adalah data yang berasal dari sumber data lain yang sudah pernah diolah (atau minimal sudah dibersihkan - _pre-processing_). Contohnya adalah data kependudukan hasil sensus BPS, laporan absensi karyawan, atau data Covid-19 yang tersedia di _website_ resmi pemerintah.

### Pertanyaannya: Kapan kita menggunakan data primer? Kapan kita menggunakan data sekunder?

Mungkin pertanyaan ini simpel tapi percayalah setiap kali saya memberikan _training_ _basic statistics_ hanya sedikit sekali _trainee_ yang bisa menjawabnya.

_Lalu apa jawabannya?_

> Kita akan menggunakan data primer saat data sekunder tidak ada!

_Nah lho!? Kok gitu?_ 

Sejujurnya mencari data primer itu relatif sulit. Setidaknya kita membutuhkan waktu, tenaga, dan biaya untuk mencari data langsung dari sumbernya. Contoh, saya ingin mencari tahu berapa banyak orang yang teridentifikasi COVID-19 di Bekasi. Alih-alih saya datang ke semua RS yang ada di Bekasi, saya cukup cek saja _website_ [Pikobar Jawa Barat](https://pikobar.jabarprov.go.id/).

Jadi, jika data sekundernya sudah tersedia kita bisa __mempertimbangkan__ untuk memakai data tersebut daripada mengambil data primer. __TAPI__ jika ternyata karakteristik data yang kita mau cari tersebut `sangat dinamis dan cepat berubah` __ATAU__ `ada perbedaan kondisi, situasi atau limitasi` maka kita harus __mempertimbangkan__ untuk mencari data primer dan tidak menggunakan data sekunder.

Keputusan ada di tangan kita sebagai peneliti _yah_!

______

## Pengelompokan Ketiga

Di dalam dunia _data science_ (setidaknya saat kita bekerja dengan __R__), ada beberapa tipe data yang sering digunakan. Secara hierarki, bisa diurutkan sebagai berikut:

$$character > numeric > integer > logical$$
Saya coba jelaskan satu persatu _yah_:

1. `character`: merupakan tipe data berupa karakter atau `string`. Semua data bisa dilihat sebagai `character`. Oleh karena itu, secara hierarki tipe data ini ditempatkan di urutan paling atas. Namun, data tipe ini tidak bisa dilakukan operasi aritmatika _yah_.
2. `numeric`: merupakan tipe data angka berupa bilangan _real_. Kalau saya boleh bilang, tipe data ini mirip dengan data kuantitatif kontinu.
3. `integer`: merupakan tipe data angka berupa bilangan bulat. Sekilas mirip dengan tipe data diskrit pada data kuantitatif. Namun di beberapa kondisi, tipe data ini bisa dijadikan data __kategorik__ sehingga kita bisa sebut tipenya menjadi `factor`.
4. `logical`: merupakan tipe data _boolean_. Hanya berisi `TRUE` atau `FALSE`. Tipe data ini sangat berguna saat kita melakukan _if conditional_, _looping_, atau membuat _regex_ (_reguler expression_).

Selain tipe data, ada juga namanya struktur data, yakni dalam bentuk apa data itu berwujud, yakni: 

1. _Single value_; satu objek yang berisi satu _value_ saja.
2. _Vector_; kumpulan dari beberapa _single value(s)_ yang menjadi satu objek. Bayangkan sebagai satu buah kolom di _file Ms. Excel_.
3. _Data frame_ atau _tibble_; merupakan kumpulan dari beberapa _vectors_ yang memiliki ukuran sama. Bayangkan sebagai satu tabel di _Ms. Excel_ yang banyaknya baris di setiap kolom sama.
4. _List_; merupakan bentuk struktur data yang sangat kompleks. Berisi _multiple data_ dengan struktur bermacam-macam. Biasanya data dengan format `.json` memiliki struktur berupa _list_.


```{r out.width = '60%',echo=FALSE,fig.align='center'}
nomnoml("[Data] -- [Tipe]
        [Data] -- [Struktur]
        [Tipe] -> [Character]
        [Tipe] -> [Numeric]
        [Numeric] -> [Kuantitatif]
        [Tipe] -> [Integer]
        [Integer] -> [Kuantitatif]
        [Integer] -> [Kualitatif]
        [Tipe] -> [Logical|True or False]
        [Struktur] -> [Single Value]
        [Struktur] -> [Vector]
        [Struktur] -> [Data frame]
        [Struktur] -> [List]
        ")
```

### Apa gunanya kita mengetahui jenis dan struktur data di __R__?

Beberapa algoritma yang tersedia di _library_ mengharuskan kita memiliki _input_ yang ter-standar, baik dari segi jenis dan strukturnya.

Dengan mengetahui jenis dan struktur data, kita bisa lebih mudah bekerja dengan algoritma yang ada di _library_.

Contoh: algoritma analisa _simple linear regression_ `lm()` memerlukan input berupa `data.frame()` dengan masing-masing _variables_ yang ada di dalamnya berjenis _numeric_.