---
title: "Premier League 2019/2020: Home vs Away"
output: 
  github_document:
    pandoc_args: --webtex
---

```{r setup, include=FALSE}
knitr::opts_chunk$set(echo = TRUE)
setwd("~/Documents/ikanx101.com/_posts/EPL")

library(dplyr)
library(tidyr)
library(ggplot2)
library(ggpubr)

data = read.csv("/home/ikanx101githubio/Documents/belajaR/Bukan Infografis/EPL/EPL.csv")

```

Dalam sepakbola, seringkali saya mendengar mitos bahwa laga kandang membawa keberuntungan dan _advantage(s)_ bagi sebuah tim di __Premier League__ dibandingkan berlaga di tandang tim lawan. Dukungan fans yang militan dengan jarak lapangan dengan _bench_ yang relatif kecil membuat tim tandang pastinya _jiper_. 

Berbekal data yang dihimpun dari situs [__football-data__](http://www.football-data.co.uk/englandm.php), saya akan coba ulik datanya untuk membuktikan mitos _home vs away_ tersebut. Setidaknya ada dua cara saya membuktikan mitos tersebut, yakni:

1. Membandingkan berapa banyak kemenangan yang diraih tim kandang vs tim tandang.
1. Membandingkan goal yang dicetak tim kandang vs tim tandang.

## Data yang Digunakan

Berikut adalah data __English Premier League__ musim 2019/2020:

```{r,echo=FALSE}
knitr::kable(head(data,5),
             caption = "Sampel Data EPL musim 2019/2020")

data = janitor::clean_names(data)
```


______

### 1. Membandingkan Kemenangan Tim Kandang vs Tim Tandang

Hasil akhir suatu pertandingan sepak bola adalah kemenangan, kekalahan, atau seri. Dari `380` laga yang terjadi selama musim 2019/2020, mari kita lihat siapa yang menjadi pemenang dari laga home dan away:

```{r,echo=FALSE,fig.retina=10,message=FALSE,warning=FALSE}
data %>% group_by(ftr) %>% summarise(freq = n()) %>% ungroup() %>% 
  mutate(hasil_akhir = case_when(ftr == "A" ~ "Away Team menang",
                                 ftr == "D" ~ "Seri",
                                 ftr == "H" ~ "Home Team menang"),
         persen = freq / sum(freq),
         persen = round(persen*100,1),
         persen = paste0(persen,"%")
         ) %>% 
  ggplot(aes(x = reorder(hasil_akhir,freq),
             y = freq)) +
  geom_col(aes(fill = freq),color = "black") +
  scale_fill_gradient(low="steelblue",high="darkred") +
  geom_label(aes(label = persen)) +
  theme_pubclean() +
  labs(title = "Siapa Pemenang Laga di Premier League?",
       subtitle = "English Premier League 2019/2020",
       x = "Pemenang",
       y = "Frequency") +
  coord_flip() +
  theme(legend.position = "none",
        axis.text.x = element_blank(),
        axis.ticks.x = element_blank())
```

Ternyata `45.3%` dari laga yang ada pada musim lalu dimenangkan oleh tim kandang. Jika kita cek menggunakan _2-proportion test_, maka:

Uji hipotesis:

1. $H_0$: $proporsi_{home} = proporsi_{away}$.
1. $H_1$: $proporsi_{home} = proporsi_{away}$.
1. Jika $p_{-value}< 0.05$, tolak $H_0$.

```{r,echo=FALSE,fig.retina=10,message=FALSE,warning=FALSE}
tes_menang = prop.test(c(172,116),c(380,380))
tes_menang

ifelse(tes_menang$p.value<0.05,"Tolak H0","Terima H0")
```
Didapatkan nilai $p_{-value}$ sebesar `r round(tes_menang$p.value,5)`. Oleh karena $p_{-value}< 0.05$ artinya kita akan tolak $H_0$.

> Kemenangan yang dirain tim kandang lebih banyak signifikan dibandingkan kemenangan yang diraih tim tandang (bahkan jika dibandingkan dengan seri).

______

### 2. Membandingkan Goal yang Dicetak Tim Kandang vs Tim Tandang.

Dari data di atas, jika saya kumpulkan dan hitung berapa banyak gol yang dicetak masing-masing tim saat berlaga kandang dan tandang didapatkan tabel sebagai berikut:

```{r,echo=FALSE,fig.retina=10,message=FALSE,warning=FALSE}
home = 
  data %>% 
  group_by(home_team) %>% 
  summarise(home_goal = sum(fthg)) %>% 
  ungroup() %>% 
  rename(teams = home_team)

away = 
  data %>% 
  group_by(away_team) %>% 
  summarise(away_goal = sum(ftag)) %>% 
  ungroup() %>% 
  rename(teams = away_team)

all_goals = merge(home,away) %>% mutate(total_goals = home_goal+away_goal) %>% arrange(desc(total_goals))

knitr::kable(all_goals,
             caption = "Perbandingan Goal Tim Saat Bermain Kandang dan Tandang")
```

Tabel di atas jika disajikan dalam bentuk grafik, maka:

```{r,echo=FALSE,fig.retina=10,message=FALSE,warning=FALSE}
all_goals %>% 
  select(-total_goals) %>% 
  reshape2::melt(id.vars = "teams") %>% 
  mutate(variable = ifelse(variable == "home_goal","Home","Away")) %>% 
  ggplot(aes(x = reorder(teams,-value),
             y = value)) +
  geom_col(aes(fill = value),color = "black") +
  geom_label(aes(label = value,fill=value),size = 2) +
  scale_fill_gradient(low="steelblue",high="darkred") +
  facet_wrap(~variable,scales = "free",ncol = 1,nrow = 2) +
  scale_x_discrete(guide = guide_axis(n.dodge=3)) +
  theme_pubclean() +
  theme(legend.position = "none",
        axis.text.y = element_blank(),
        axis.ticks.y = element_blank(),
        axis.text.x = element_text(size = 7,face = "bold"),
        strip.background = element_rect(colour="black", 
                                          fill="white",
                                          size=1, 
                                          linetype="solid")) +
  labs(title = "Banyaknya Goal Home vs Away per Tim",
       subtitle = "English Premier League 2019/2020",
       x = "Tim",
       y = "Sum of Goals")
```

Sekarang kita akan hitung, dari 20 tim liga Inggris tersebut, ada berapa banyak tim yang:

- Memiliki goal kandang lebih banyak daripada goal tandang.
- Memiliki goal kandang yang lebih sedikit daripada goal tandang.
- Memiliki goal kandang yang sama dengan goal tandang.

Lalu didapatkan grafik sebagai berikut:

```{r,echo=FALSE,fig.retina=10,message=FALSE,warning=FALSE}
all_goals %>% 
  mutate(keterangan = case_when(home_goal == away_goal ~ "Sama",
                                home_goal > away_goal ~ "Home lebih banyak",
                                home_goal < away_goal ~ "Away lebih banyak")
         ) %>% 
  group_by(keterangan) %>% 
  summarise(freq = n()) %>% 
  ungroup() %>% 
  mutate(persen = freq / sum(freq),
         persen = persen*100,
         persen = round(persen,1),
         persen = paste0(keterangan,": ",persen,"%")) %>% 
  ggplot(aes(x = "",
             y = freq,
             fill = keterangan)) +
  geom_bar(stat = "identity") +
  scale_fill_brewer(palette="Set2") +
  coord_polar("y", start=0) +
  geom_label(aes(label = persen),position = position_stack(vjust = 0.5),size=4.5) +
  theme(panel.grid=element_blank(),
        panel.background = element_blank(),
        axis.title=element_blank(),
        legend.position = 'none',
        axis.text = element_blank(),
        axis.ticks = element_blank()) +
  labs(title = "Proporsi Tim dengan Banyak Goal Terbanyak\npada Laga Home vs Away",
       subtitle = "English Premier League 2019/2020")
```

Dari proporsi di atas, jika kita uji dengan _2-proportion test_ didapatan kesimpulan bahwa tim yang memiliki goal terbanyak saat laga kandang `lebih banyak signifikan` dibandingkan dengan tim yang memiliki goal terbanyak saat laga tandang. 

> Bisa disimpulkan sementara bahwa mayoritas tim yang berlaga di kandang lebih tajam mencetak goal.

Sekarang mari kita bandingkan sebaran gol semua tim saat laga kandang dan tandang:

```{r,echo=FALSE,fig.retina=10,message=FALSE,warning=FALSE}
data %>% 
  mutate(id = c(1:380)) %>% 
  select(id,fthg,ftag) %>% 
  reshape2::melt(id.vars = "id") %>% 
  mutate(variable = ifelse(variable == "fthg","Home","Away")) %>% 
  ggplot(aes(x = variable,
             y = value)) +
  geom_jitter(shape = 5,alpha=.7,color = "steelblue") +
  geom_boxplot(alpha = .6,aes(fill = variable),color = "darkred") +
  theme_pubclean() +
  labs(y = "Goals",
       title = "Sebaran Goal Tim Pada Laga Kandang dan Laga Tandang",
       subtitle = "English Premier League 2019/2020") +
  theme(legend.position = "none",
        axis.title.x = element_blank())

data %>% 
  mutate(id = c(1:380)) %>% 
  select(id,fthg,ftag) %>% 
  reshape2::melt(id.vars = "id") %>% 
  mutate(variable = ifelse(variable == "fthg","Home","Away")) %>% 
  group_by(variable,value) %>% 
  summarise(freq = n()) %>% 
  ungroup() %>% 
  mutate(value = factor(value)) %>% 
  ggplot(aes(x = value,
             y = freq)) +
  geom_col(aes(fill = variable),position = "dodge",color = "black",alpha = .7) +
  geom_line(aes(group = variable,
                color = variable),
            size = 1.5,
            alpha = .7) +
  theme_pubclean() +
  labs(y = "Frekuensi",
       x = "Berapa banyak goal?",
       title = "Sebaran Goal Tim Pada Laga Kandang dan Laga Tandang",
       subtitle = "English Premier League 2019/2020",
       fill = "Keterangan",
       color = "Keterangan") +
  theme(legend.position = "bottom")

perbandingan = 
  data %>% 
  mutate(id = c(1:380)) %>% 
  select(id,fthg,ftag) %>% 
  reshape2::melt(id.vars = "id") %>% 
  mutate(variable = ifelse(variable == "fthg","Home","Away")) %>% 
  group_by(variable) %>% 
  summarise(rata = mean(value),
            st_dev = sd(value)) %>% 
  ungroup() %>% 
  rename(`Jenis Laga` = variable,
         `Rata-Rata Goal` = rata,
         `Standar Deviasi` = st_dev)

knitr::kable(perbandingan,
             caption = "Perbandingan Goal EPL")
```

Terlihat bahwa laga kandang memiliki rata-rata goal lebih tinggi. Apakah signifikan? Kita coba cek dengan __t-Test__.

Uji hipotesis:

1. $H_0$: $mean(home) = mean(away)$.
1. $H_1$: $mean(home) \neq mean(away)$.
1. Jika $p_{-value}< 0.05$, tolak $H_0$.

```{r,echo=FALSE}
test = t.test(data$fthg,data$ftag)
test

hasil = ifelse(test$p.value<0.05,
               "Tolak H0",
               "H0 tidak ditolak")
print(hasil)
```

Hasil __t-Test__ menunjukkan bahwa rata-rata goal tim kandang lebih besar signifikan dibandingkan rata-rata goal tim tandang.

Dengan adanya dua fakta ini, maka bisa dengan tegas disimpulkan bahwa:

> Tim kandang lebih tajam dibandingkan tim tandang.

______

# Kesimpulan

Dari hasil analisa data yang ada, maka saya bisa simpulkan bahwa mitos tim kandang memiliki performa lebih baik adalah benar.


### _Bell Curve_ pada Data Selisih Goal?

_By the way_, ada hal yang menarik _nih_. Jika saya buat selisih antara $\sum{Goals_{Home}} - \sum{Goal_{Away}}$, saya dapatkan grafik seperti ini:

```{r,echo=FALSE,fig.retina=10,message=FALSE,warning=FALSE}
data %>% 
  mutate(id = c(1:380),
         diff = fthg - ftag) %>% 
  group_by(diff) %>% 
  summarise(freq = n()) %>% 
  ggplot(aes(x = diff,
             y = freq)) +
  geom_col(aes(fill = freq),color = "black") +
  theme_pubclean() +
  labs(y = "Frekuensi",
       x = "Selisih Gol",
       title = "Sebaran Selisih Goal yang Terjadi di Semua Pertandingan\nGoal Home minus Goal Away",
       subtitle = "English Premier League 2019/2020") +
  theme(legend.position = "none")
```

> Bentuknya seperti _bell curve_ sempurna _yah_.

Kalau sudah menemukan fakta ini, enaknya diapakan lagi _yah_?