---
title: "Membuat Alat Rapid Test COVID-19"
output: 
  github_document:
    pandoc_args: --webtex
---

```{r setup, include=FALSE}
rm(list=ls())
source('~/Documents/All Func.R')
data = import.data.spss.saya.donk('/home/ikanx101githubio/Documents/Project R New/dikha ayu/Test Kanker Kolon.sav')
data = janitor::clean_names(data)
data = 
  data %>% 
  mutate(biomarker1 = log(biomarker1)*5,
         biomarker2 = log(biomarker2)*5,
         biomarker1 = round(biomarker1,3),
         biomarker2 = round(biomarker2,3),
         id = 1:length(biomarker1))

id_target = sample(c(1:683),10)

library(ROCit)
```

Beberapa orang peneliti sedang mengembangkan dua alat pendeteksi cepat COVID-19. Cara kerja alat ini adalah untuk mendeteksi kadar _biomarker_ dalam darah.

Apa sih _biomarker_ itu?

> _Biomarker is a measurable substance in an organism whose presence is indicative of some phenomenon such as disease, infection, or enviromental exposure._

Diharapkan salah satu dari kedua _biomarker_ tersebut bisa dengan akurat menentukan seseorang terkena COVID-19. 

Berikut adalah datanya:

```{r,echo=FALSE}
data %>% 
  filter(id %in% id_target) %>% 
  mutate(id = c(1:10)) %>% 
  knitr::kable(caption = '10 Data Pertama dari Data Biomarker')
```

### _Problem Statements_ 

1. Berapa _cut off points_ dari masing-masing _biomarker_? Maksudnya pada level berapa kadar _biomarker_ bisa mengatakan positif COVID-19? Pada level berapa kadar _biomarker_ bisa mengatakan negatif COVID-19? Misalkan jika kadar `biomarker1` $\geq 10$ maka pasien disebut positif COVID-19 sedangkan kebalikannya negatif.
1. _Biomarker_ mana yang lebih bagus? 
1. Apakah kedua atau salah satu _biomarker_ ini sudah baik untuk menggantikan diagnosis yang sebelumnya dilakukan?

Untuk semua pertanyaan di atas, mari kita lakukan analisa berikut ini:

### Analisa ROC 

Definisi [ROC](https://en.wikipedia.org/wiki/Receiver_operating_characteristic) itu?

> _A receiver operating characteristic curve, or ROC curve, is a graphical plot that illustrates the diagnostic ability of a binary classifier system as its discrimination threshold is varied._


Menggunakan ROC ini, ada dua informasi yang bisa saya dapatkan:

1. Menentukan _cut off points_ untuk masing - masing _biomarker_.
1. Membuat __ROC Curve__ lalu menghitung _Area Under Curve_ (AUC). __AUC__ ini adalah nilai yang memberikan indikasi _goodness of fit_ apakah suatu variabel bisa digunakan untuk menebak variabel lain. __AUC__ ini juga yang biasa dijadikan acuan dalam setiap kompetisi _data science_. Semakin nilainya menuju `1`, maka akan semakin bagus hasil prediksinya.

### `biomarker1` 

```{r,echo=FALSE}
roc_empirical <- rocit(score=data$biomarker1,class=data$diagnosis)
summary(roc_empirical)
plot(roc_empirical)
```


### `biomarker2` 

```{r,echo=FALSE}
roc_empirical <- rocit(score=data$biomarker2,class=data$diagnosis)
summary(roc_empirical)
plot(roc_empirical)
```

### Kesimpulan dari nilai AUC 

Dari nilai `AUC` kedua __ROC Curve__ di atas, `biomarker2` menunjukkan angka yang terbaik dibandingkan `biomarker1`. Oleh karena itu, dugaan awal saya: `biomarker2` memiliki kemampuan lebih baik untuk mendiagnosis penyakit dibandingkan `biomarker1`.


### _Cut Off Points_ 

Dari data numerik `biomarker1` dan `biomarker2`, saya akan menentukan batas berapa kadar bisa dibilang `positif` dan `negatif`. Untuk itu, saya akan menggunakan [Youden's J statsitic](https://en.wikipedia.org/wiki/Youden%27s_J_statistic), yakni:

$$J=sensitivity+specificity-1$$

_Cut off points_ akan dipilih saat nilai $J$ mencapai maksimum.

### `biomarker1` 

```{r,echo=FALSE}
roc_empirical <- rocit(score=data$biomarker1,class=data$diagnosis)
summary(roc_empirical)

hasil = data.frame(Cutoff=roc_empirical$Cutoff, 
                 TPR=roc_empirical$TPR, 
                 FPR=roc_empirical$FPR) %>% 
  mutate(youden_index = TPR - FPR)
#rmarkdown::paged_table(hasil)

new = hasil %>% filter(youden_index == max(youden_index))

cut_bio1 = new$Cutoff
```

_Cut off points_ untuk `biomarker1` terjadi pada `r round(new$Cutoff,3)`, saat __TPR__ = `r new$TPR`; __FPR__ = `r new$FPR` sehingga menghasilkan $J=$ `r round(new$youden_index,4)`.

### `biomarker2` 

```{r,echo=FALSE}
roc_empirical <- rocit(score=data$biomarker2,class=data$diagnosis)
summary(roc_empirical)

hasil = data.frame(Cutoff=roc_empirical$Cutoff, 
                 TPR=roc_empirical$TPR, 
                 FPR=roc_empirical$FPR) %>% 
  mutate(youden_index = TPR - FPR)
#rmarkdown::paged_table(hasil)

new = hasil %>% filter(youden_index == max(youden_index))

cut_bio2 = new$Cutoff
```

_Cut off points_ untuk `biomarker2` terjadi pada `r round(new$Cutoff,3)`, saat __TPR__ = `r new$TPR`; __FPR__ = `r new$FPR` sehingga menghasilkan $J=$ `r round(new$youden_index,4)`.

Dari _cut off points_ tersebut, saya membuat _rules_ yakni jika kadar `biomarker` $\geq$ _cut off points_ maka akan ditulis `sakit`. Sedangkan jika kadar `biomarker` < _cut off points_ maka akan ditulis `tidak sakit`.

### _Confusion Matrix_ 

Sekarang saya akan buat _confusion matrix_ dari hasil transformasi tersebut lalu kita komparasi nilai $precision$ dan $recall$.

Misalkan $precision$ saya definisikan sebagai:

$$precision=\frac{jumlah.pasien.diprediksi.sakit.benar}{jumlah.pasien.diprediksi.sakit}$$

Sedangkan $recall$ saya definisikan sebagai:

$$recall=\frac{jumlah.pasien.diprediksi.sakit.benar}{jumlah.pasien.sakit}$$

### `biomarker1` 

```{r,echo=FALSE}
data =
  data %>% 
  mutate(bio1 = ifelse(biomarker1>=cut_bio1,'Ya','Tidak'),
         bio2 = ifelse(biomarker2>=cut_bio2,'Ya','Tidak'),
         bio1 = factor(bio1),
         bio2 = factor(bio2))

caret::confusionMatrix(reference = data$diagnosis,data = data$bio1)
```

### `biomarker2` 

```{r,echo=FALSE}
caret::confusionMatrix(reference = data$diagnosis,data = data$bio2)
```

### Kesimpulan _Confusion Matrix_ 

1. `biomarker1` memberikan $precision=$ `r round(187/(185+187)*100,2)` `%` dan $recall=$ `r round(187/(42+187)*100,2)` `%`.
1. `biomarker2` memberikan $precision=$ `r round(172/(172+100)*100,2)` `%` dan $recall=$ `r round(172/(172+57)*100,2)` `%`.

### KESIMPULAN Final 

Melihat dari __AUC__, sebenarnya `biomarker2` cukup bagus dibandingkan dengan `biomarker1`. Tapi dari nilai _precision_ dan _recall_ saya tidak merekomendasikan sama sekali kedua `biomarker` untuk digunakan.
