---
title: "Lembaga Sertifikasi Halal di Dunia"
output: github_document
---

```{r setup, include=FALSE}
knitr::opts_chunk$set(echo = TRUE)
```

```{r,include=FALSE}
library(rvest)
library(dplyr)
library(ggplot2)
library(ggpubr)
library(ggthemes)
setwd("/cloud/project/Bukan Infografis/Halal MUI")

rm(list=ls())

url = 'http://www.halalmui.org/mui14/main/page/list-of-halal-certification-bodies'

data = read_html(url) %>% html_table(header = T,fill = T)
data = data[[1]]
data = data[-1,]
colnames(data)[4:6] = c('Slaughtering',
                        'Raw Material',
                        'Flavor')
colnames(data) = janitor::make_clean_names(colnames(data))

data = data %>% mutate(slaughtering = gsub('v',1,slaughtering),
                       raw_material = gsub('v',1,raw_material),
                       flavor = gsub('v',1,flavor))

data$country = c('Singapore','Malaysia','Brunei Darussalam','Japan',
                 'Japan','Taiwan','India','India','Hongkong','Thailand',
                 'Philippines','Vietnam','Sri Lanka','Japan','Australia',
                 'Australia ','Australia','Australia','Australia','Australia',
                 'Australia','New Zealand','New Zealand','New Zealand','Belgium',
                 'Poland','Germany','Spain','Italy','Netherland','England',
                 'England','Netherland','Switzerland','Turkey','Turkey','Ireland',
                 'USA','USA','USA','USA','USA','Brazil',
                 'Brazil','South Africa')
```

Sebagai negara dengan penduduk mayoritas muslim terbesar di dunia, sudah sewajarnya setiap produk makanan dan minuman yang beredar di masyarakat mendapatkan jaminan label __halal__.

Walaupun ada beberapa dari kita yang berpendapat bahwa label __non halal__ lebih penting untuk diterapkan di Indonesia.

> Alih-alih memberikan label halal di setiap produk makanan dan minuman di pasaran, tapi memberikan label __non halal__ agar muslim bisa _notice_ mana yang baik untuk mereka dan mana yang tidak.

Salah satu badan yang bisa melakukan dan memberikan sertifikasi halal di Indonesia adalah [LPPOM MUI](http://www.halalmui.org/mui14/).

Salah satu pertanyaan yang sering ditanyakan beberapa orang adalah:

> Jika ada produk makanan atau minuman impor dari negara lain, apakah harus disertifikasi halal oleh LPPOM MUI juga? Atau gimana?

Ternyata jika kita cari di situs MUI [lebih jauh](http://www.halalmui.org/mui14/main/page/list-of-halal-certification-bodies), barang yang diimpor dari luar negeri dan sudah disertifikasi di negara awalnya (bisa jadi) tidak perlu disertifikasi ulang. Cukup melengkapi dokumen sertifikasi halal dari badan sertifikasi yang ada di negaranya.

Ada `45` [badan sertifikasi luar negeri](http://www.halalmui.org/mui14/main/page/list-of-halal-certification-bodies) yang diakui oleh LPPOM MUI. Masing-masing badan memiliki kemampuan untuk melakukan sertifikasi halal kepada:

1. __Cattle slaughtering__, terkait kehalalan terhadap proses penyembelihan hewan ternak.
2. __Raw material__, terkait kehalalan _raw material_ dari suatu produk.
3. __Flavor__, terkait dengan kehalalan dari zat perasa.


```{r,echo=FALSE}
data %>% select(no,slaughtering,raw_material,flavor) %>% 
  reshape2::melt(id.vars = 'no') %>% 
  mutate(value = as.numeric(value)) %>%
  group_by(variable) %>% 
  filter(!is.na(value)) %>%
  summarise(persen = round(sum(value)/45*100,2)) %>%
  ggplot(aes(x=reorder(variable,-persen),y=persen)) + 
  geom_col(color='steelblue',fill='lightblue',alpha=.5) +
  theme_calc() +
  geom_label(aes(label = paste(persen,'%',sep='')),size=3) +
  labs(title = 'Persentase Badan Sertifikasi Halal Luar Negeri yang\nMampu Melakukan Sertifikasi Halal Terhadap:',
       subtitle = 'base: 45 Badan Sertifikasi Halal Luar Negeri yang Diakui Oleh LPPOM MUI',
       caption = 'sumber: LPPOM MUI\nScraped and Visualised Using R\n@mr.ikanx') +
  theme(axis.title = element_blank(),
        plot.title = element_text(size=17))
```

___

## Apakah ada badan sertifikasi halal yang mampu melakukan sertifikasi atas ketiga kategori di atas?

Salah satu cara termudah untuk menjawab pertanyaan di atas adalah menggunakan prinsip _set analysis_: __Analisa Himpunan__.

Visualisasi paling sederhana adalah menggunakan __diagram venn__.

> Alih-alih membuat __diagram venn__, saya akan membuat __upset diagram__ untuk menjawab pertanyaan ini.

Apa itu __upset diagram__? Diagram ini untuk beberapa kasus lebih mudah dipahami dan lebih _powerful_ dibandingkan _diagram venn_. 

Bagaimana bentuknya?

_Cekidot yah_:

```{r,echo=FALSE}
library(UpSetR)
new_data = data %>% select(slaughtering,raw_material,flavor) %>%
  mutate(slaughtering = as.numeric(slaughtering),
         raw_material = as.numeric(raw_material),
         flavor = as.numeric(flavor))
new_data[is.na(new_data)] <- 0

upset(new_data,
  nsets = 10, number.angles = 30, point.size = 3.5, line.size = 2,
  mainbar.y.label = "Kategori Sertifikasi Halal", 
  sets.x.label = "45 Badan Sertifikasi Halal\nLuar Negeri\nyang Diakui Oleh LPPOM MUI")
```