---
title: "Jawab _Ngasal_ Saat Ujian"
output: github_document
---

```{r setup, include=FALSE,warning=FALSE,message=FALSE}
knitr::opts_chunk$set(echo = TRUE)
rm(list=ls())
setwd("/cloud/project/Bukan Infografis/puzzles/Jawab Asal Ujian")
library(dplyr)
library(ggplot2)
```

Pada waktu SMP dulu, ada salah seorang teman saya yang selalu mendapatkan nilai bagus saat ujian. Saat ditanyakan, dengan _cengengesan_ dia selalu bilang:

> _"Gw cuma hoki aja. Cuma nembak aja ngasal kok..."_

Pernah _gak_ menemukan orang yang mirip dengan teman saya ini?

> Selalu bilang _gak_ pernah belajar tapi selalu dapat nilai bagus. _hehe_

_Mmh_, mungkin _gak_ sih ada orang yang selalu menjawab _ngasal_ pada soal ujian pilihan ganda dan (hampir) benar semua?

___

## Kita hitung peluangnya

Mari kita coba hitung peluangnya dengan menggunakan pendekatan simulasi __Monte Carlo__!

__Begini Asumsi yang Digunakan:__

1. Misalkan ada `50` soal ujian pilihan ganda dengan `4` pilihan jawaban dan hanya ada `1` jawaban yang benar.
2. Nilai ujian dihitung dari persentase berapa banyak pertanyaan dengan jawaban benar dibagi `50`.

__Berapa peluang ada orang yang mendapatkan nilai bagus? Misalkan mendapatkan nilai: `80` - `100`!__

```{r}
# benar atau tidak jawaban ngasal tersebut?
betul = function(){
  sample(c(1,0),1,prob = c(1/4,3/4))
}

# berapa banyak jawaban yang benar?
# berapa nilainya?
ujian = function(n){
  n
  x = 0
  for(i in 1:50){
    x = x + betul()
  }
  return(100*x/50)
}

# iterasi 900 kali
data = data.frame(iterasi = c(1:8000))
data$nilai_simulasi = sapply(data$iterasi,ujian)
```

_Expected value_ dari simulasi ini adalah `r round(mean(data$nilai_simulasi),2)`. Sebenarnya ini selaras dengan peluang jawaban benar, yakni `1/4` = `25%`.

## Kita lihat sebarannya yah

```{r,echo=FALSE}
data %>% group_by(nilai_simulasi) %>% 
  summarise(freq = n()) %>% 
  ungroup() %>%
  mutate(persen = freq / sum(freq),
         persen = round(100*persen,2),
         cum_persen = cumsum(persen)) %>%
  ggplot(aes(x=nilai_simulasi)) + 
  geom_col(aes(y = persen),color = 'black',fill = 'steelblue',alpha = .3) +
  geom_label(aes(y=persen,label=paste0(persen,'%')),fill = 'steelblue',alpha=.8,size=2) +
  geom_line(aes(y = cum_persen),color = 'red',alpha = .3) +
  geom_label(aes(y=cum_persen,label=paste0(cum_persen,'%')),fill = 'red',alpha=.8,size=2) +
  theme_minimal() +
  labs(x = 'Nilai Ujian Hasil Simulasi',
       y = 'Persentase',
       title = 'Berapa peluang seseorang mendapatkan nilai ujian ...',
       subtitle = 'Peluang (biru) dan Peluang Kumulatif (merah)',
       caption = 'Simulated and Visualized\nusing R\n@mr.ikanx') +
  theme(axis.text.y = element_blank(),
        plot.title = element_text(face='bold'),
        plot.subtitle = element_text(face='bold'),
        plot.caption = element_text(face='bold.italic'))
```

____

Ternyata setelah dilihat, peluang seseorang mendapatkan nilai bagus (misalkan `80`-`100`) dengan cara menjawab dengan _ngasal_ adalah `0%`.

## __Kesimpulan__

> __Apakah bisa kita simpulkan bahwa teman saya itu berbohong?__

Dari hasil simulasi di atas, dengan mantap kita bisa mengatakan bahwa sangat kecil sekali (hampir tidak mungkin) seseorang mendapatkan nilai bagus dengan cara menjawab _ngasal_ dalam ujian tersebut! 