---
title: "Mencoba SHINYAPPS: Visualisasi COVID19"
output: github_document
---

```{r setup, include=FALSE}
setwd("~/Documents/belajaR/Bukan Infografis/Shiny COVID REAL")
library(dplyr)
library(ggplot2)
knitr::opts_chunk$set(echo = TRUE)
```

# Shiny Web App

Banyak orang bilang bahwa R tidak _powerful enough_ untuk dijadikan basis suatu aplikasi. Memang benar adanya, karena awalnya R digunakan sebagai _data analisys tools_. Namun, dengan perkembangan yang ada, kini R bisa digunakan untuk membuat suatu aplikasi _web-based_ seperti __Shiny Apps__.

Awalnya saya agak malas untuk mempelajari hal ini. _Rmarkdown Xaringan_ menurut saya sudah cukup untuk pekerjaan sehari-hari membuat _report_ market riset dan _data science_ di kantor. Untuk urusan _dashboard_, saya sudah fasih menggunakan __Qlik Sense__ [sejak lama](https://passingthroughresearcher.wordpress.com/2015/06/22/big-data-series-your-big-data-project-starts-with-your-own-data/) dan kini kantor memilih untuk _deploy_ __Tableau__.

> Buat apa saya harus belajar Shiny lagi?

Begitu pikir saya.

Namun minggu lalu, saat saya dihadapkan untuk membuat _dashboard_ hasil riset di __Tableau__, saya menemukan kesulitan saat membuat struktur data dari _multiple answer questions_. Susah banget ternyata. Tidak semudah Qlik Sense. 

Dengan metode pivot sampai _export pre-processed data_ ke format __.json__ sudah saya lakukan. Belum ada satupun yang memuaskan saya.

Sampai akhirnya saya mencoba si _Shiny_.

Ternyata cukup mudah yah. Jika kalian sudah terbiasa membuat _Rmarkdown_ dan memang menyimpan _functions_ visualisasi, ini adalah cara yang termudah dalam membuat _Shiny_.

Singkat cerita, dalam sehari saya bisa membuat semacam mini _dashboard_ visualisasi untuk [Covid 19](https://ikanx.shinyapps.io/covid_19/). Bukan hanya visualisasi, tapi saya meng- _embed_ algoritma _scraping_ data otomatis setiap kali saya _republish to server_.

## Analisa yang Dilakukan

Salah satu pertanyaan yang sering muncul adalah:

> Kapan pandemi ini berakhir?

Jika pada tulisan sebelumnya, saya banyak membahas mengenai _math modelling_, sekarang saya akan coba melihat dari data yang ada.

Dua minggu pasca lebaran, jika kita perhatikan angka kenaikan kasus positif Covid 19 di Indonesia perharinya mencapai angka sekitar 1.000 orang. Ini membuat sebagian dari kita bertanya-tanya.

Namun, perlu diperhatikan. Data kenaikan kasus positif adalah data akibat. Lalu apa data sebabnya? Yaitu adalah data banyaknya tes yang dijalankan.

Dengan membandingkan data tes dan data kenaikan kasus positif, kita bisa mendapatkan gambaran yang lebih baik mengenai kondisi terkini di Indonesia.

```{r,echo=FALSE}
data_1 = readxl::read_excel('/home/ikanx101githubio/Documents/belajaR/Bukan Infografis/Shiny COVID REAL/realshinycovid/DaMen/COVID-19 di Indonesia @kawalcovid19.xlsx',
                          sheet = 'Statistik Harian')

data_1 = janitor::clean_names(data_1)
data_1 = 
  data_1 %>% 
  select(x1,kasus_baru,total_kasus,sembuh,meninggal_dunia,pdp,odp,jumlah_orang_diperiksa,
         negatif,positif_c) %>% 
  rename(tanggal = x1) %>% 
  mutate(tanggal = as.Date(tanggal))

data_1[is.na(data_1)] = 0

library(ggpubr)

c1 = 
data_1 %>% 
  ggplot(aes(x = tanggal,
             y = total_kasus)) +
  geom_line(color = 'darkred') +
  labs(title = 'Akumulasi Kasus Covid 19 di Indonesia') +
  theme_minimal() +
  theme(axis.title = element_blank())

c2 = 
data_1 %>% 
  ggplot(aes(x = tanggal,
             y = jumlah_orang_diperiksa)) +
  geom_line(color = 'darkred') +
  labs(title = 'Akumulasi Orang yang Diperiksa Terkait Covid 19 di Indonesia') +
  theme_minimal() +
  theme(axis.title = element_blank())

ggarrange(c1,c2,ncol = 2,nrow = 1)
```