---
title: "Another Math Puzzle: Elevator Problem"
output: github_document
---

```{r setup, include=FALSE}
knitr::opts_chunk$set(echo = TRUE)
rm(list=ls())
setwd("/cloud/project/Bukan Infografis/puzzles/Puzzle Lift")
```

_Gengs_, apakah sudah menemukan cara untuk menyelesaikan [_puzzle_ saya sebelumnya](https://ikanx101.github.io/blog/puzzle-usia/)?

_Nah_, kali ini saya akan memberikan _puzzle_ matematika selanjutnya. Apa itu? Saya berikan judul __Elevator Problem__.

Begini ceritanya:

> Di suatu lift hotel berlantai 15, masuklah tiga orang ke dalam lift tersebut.

Pertanyaannya:

__Berapa peluang tiga lantai yang berurutan dipilih oleh para pengguna lift?__

Misal:

* Orang pertama memilih lantai 5
* Orang kedua memilih lantai 7
* Orang ketiga memilih lantai 6

Lantai yang dipilih: `5, 6, 7` disebut __berurutan__. Jadi mana dulu yang dipilih tidak masalah asal ketiga lantai tersebut berurutan secara angka.

____

## Bagaimana menjawab _puzzle_ ini?

_Instead of using paperwork_ dan menghitung peluangnya, saya akan menggunakan cara lain. Sama seperti cara saya menyelesaikan [_puzzle_ sebelumnya](https://ikanx101.github.io/blog/puzzle-usia/): simulasi __Monte Carlo__.

```{r,echo=FALSE}
# bikin fungsi pertama
monte1 = function(){
  push = sample(c(1:15),3,replace=T)
  push = sort(push)
  beda = diff(push) == 1
  hot = ifelse(beda[1]==T & beda[2]==T,1,0)
  return(hot)
  }

# bikin fungsi kedua
prob_hit = function(n){
  hasil = replicate(n,monte1())
  prob = sum(hasil)/n
  return(prob)
  }
```

Mungkin ada yang bertanya, apa sih simulasi __Monte Carlo__? Secara simpel, simulasi ini menggunakan prinsip __rules of large random number__.

Salah satu faedahnya adalah untuk mengecek keacakan dari satu [pengundian hadiah](https://ikanx101.github.io/blog/wheel-fortune/).

### Bagaimana melakukan simulasinya?

1. Percobaan pertama:
  * Misal, saya akan _generate_ 3 _random number_ dari angka 1-15. Hal ini saya lakukan hanya beberapa kali. Misalkan 5 kali saja.
  * Setiap kejadian __sukses__ akan saya catat. Misalkan, dari 5 kali _generating random number_, ada 1 kali yang memenuhi kondisi 3 lantai berurut. Artinya, peluang munculnya adalah `1/5`.
2. Percobaan seterusnya:
  * Saya akan mengulangi proses pertama tapi dengan sebanyak-banyaknya pengulangan. Misalkan, saya akan _generate_ sebanyak 1 juta kali. Peluang terjadinya 3 lantai berurutan adalah berapa kali kondisi tersebut muncul dibagi 1 juta.
  
Diharapkan, semakin banyam pengulangan, hasilnya semakin konvergen ke nilai eksak hasil _paperwork_ manual.

Ilustrasi simulasi jika _generating random numbers_ dilakukan satu hingga seratus kali:

```{r,echo=FALSE,warning=FALSE,message=FALSE}
library(dplyr)
library(ggplot2)
library(ggthemes)
library(ggpubr)
# kali ini gak pakai looping yah
# pake sapply agar vector to vector
data = data.frame(n = c(1:100))
data$prob = sapply(data$n,prob_hit)

data %>% ggplot(aes(x=n,y=prob)) + 
  geom_line(group=1,color='darkblue',alpha=.4) +
  labs(title = 'Peluang Tiga Lantai Berurutan Dipilih',
       subtitle = 'Simulasi MonteCarlo',
       caption = 'Simulated and Visualized\nUsing R\n@mr.ikanx',
       x = 'Banyaknya Pengulangan',
       y = 'Peluang') +
  annotate('text',x=50,y=.1,
           label=paste('Peluangnya',
                       round(mean(data$prob),4),
                       sep='=')) +
  geom_smooth(color='darkred',alpha=.8,method='loess')
```

Jika dihitung hingga seratus kali pengulangan, didapat peluang tiga lantai dipilih sebesar:

```{r,echo=FALSE}
round(mean(data$prob),4)
```

Semakin banyak pengulangan, maka akan semakin akurat hasilnya.

Mari kita lakukan hingga seribu kali pengulangan:

```{r,echo=FALSE}
data = data.frame(n = c(1:1000))
data$prob = sapply(data$n,prob_hit)

data %>% ggplot(aes(x=n,y=prob)) +
  geom_line(group=1,color='darkblue',alpha=.4) +
  labs(title = 'Peluang Tiga Lantai Berurutan Dipilih',
       subtitle = 'Simulasi MonteCarlo',
       x = 'Banyaknya Pengulangan',
       y = 'Peluang') +
  annotate('text',x=500,y=.1,
           label=paste('Peluangnya',
                       round(mean(data$prob),4),sep='=')) +
  geom_smooth(color='darkred',alpha=.8,method='loess')

```

Peluangnya menjadi: 

```{r,echo=FALSE}
round(mean(data$prob),4)
```

_So, any question_?