---
title: "Mencari Informasi Travel Umrah"
output: github_document
---

```{r setup, include=FALSE}
knitr::opts_chunk$set(echo = TRUE)
```

```{r, include=FALSE}
setwd("/cloud/project/Bukan Infografis/Travel Umrah")
rm(list=ls())
library(rvest)
library(dplyr)

url = 'https://himpuh.or.id/daftar-anggota?page='
url = paste(url,c(1:13),sep='')

scrap = function(urls){
  # ambil tabel awal
  data = read_html(urls) %>% html_table(header = T)
  data = data[[1]]
  #ambil link
  link = read_html(urls) %>% html_nodes('a') %>% html_attr('href')
  link = data.frame(dummy = c(1:length(link)),link)
  link = link %>% filter(grepl('daftar-anggota/detail',link,ignore.case = T))
  # enrich tabel awal dengan link
  data$link = link$link
  return(data)
}

data = scrap(url[1])

for(i in 2:length(url)){
  temp = scrap(url[i])
  data = rbind(data,temp)
}
data$Opsi = NULL
openxlsx::write.xlsx(data,'data scrap pertama.xlsx')
```

# _Bismillah..._

Setelah kasus penipuan ibadah umrah _First Travel_ kemarin, saya jadi lebih berhati-hati dalam mencari dan memilih perusahaan travel umrah. Jangan sampai niat untuk beribadah disalahgunakan oleh oknum yang hanya mencari keuntungan duniawi.

> Tapi perlu diingat, jadi atau tidaknya kita berangkat umrah atau haji adalah keputusan mutlak dari Allah. Kita hanya berikhtiar dengan mencari travel umrah dan menyiapkan dananya tapi yang menjadikan kita berangkat atau tidak itu adalah Allah yah.

# Data Travel Umrah

Ternyata, ada _lho_ suatu wadah perhimpunan penyelenggara umrah dan haji khusus yang disingkat menjadi [HIMPUH](https://himpuh.or.id/). Di situsnya kita bisa mencari dan menemukan informasi perusahaan mana saja yang menjadi anggota dari HIMPUH.

Saya akan _scrap_ data dari situs tersebut.

## Proses _web scraping_

Data akan saya _scrap_ dari _page_ [daftar anggota](https://himpuh.or.id/daftar-anggota?page=1). Total ada 13 _pages_ dan semuanya akan saya _scrap_. Hasilnya saya bisa diunduh di [sini](https://github.com/ikanx101/belajaR/blob/master/Bukan%20Infografis/Travel%20Umrah/data%20scrap%20pertama.xlsx?raw=true). 

Per 15 Januari 2020 pukul 11 AM, saya dapatkan ada `305` perusahaan travel umrah anggota HIMPUH.

```{r}
str(data)
head(data,10)
```

Agar lebih lengkap lagi, saya juga akan _scrap_ informasi yang ada di detail _link_ pada data di atas.

```{r,include=FALSE}

for(i in 1:length(data$link)){
  url = as.character(data$link[i])
  line = read_html(url) %>% html_nodes('td') %>% html_text()
  ganjil = seq(1,30,2)
  genap = seq(2,30,2)

  hasil = data.frame(v1 = line[ganjil],v2=line[genap])

  # ambil registrasi
  registrasi = hasil %>% filter(grepl('registrasi',v1,ignore.case = T)) %>%
                mutate(v2 = gsub('\\\n','',v2)) %>% select(v2)
  registrasi = registrasi$v2
  data$no_registrasi[i] = registrasi
  
  # ambil sk haji
  sk_haji = hasil %>% filter(grepl('sk haji',v1,ignore.case = T)) %>%
                mutate(v2 = gsub('\\\n','',v2)) %>% select(v2)
  sk_haji = sk_haji$v2
  data$no_SK_haji[i] = sk_haji
  
  # ambil sk umrah
  sk_umrah = hasil %>% filter(grepl('sk umrah',v1,ignore.case = T)) %>%
                mutate(v2 = gsub('\\\n','',v2)) %>% select(v2)
  sk_umrah = sk_umrah$v2
  data$no_SK_umrah[i] = sk_umrah
  
  # ambil sk Website
  Website = hasil %>% filter(grepl('Website',v1,ignore.case = T)) %>%
                mutate(v2 = gsub('\\\n','',v2)) %>% select(v2)
  Website = Website$v2
  data$Website[i] = Website
  
  # ambil sk Telepon
  Telepon = hasil %>% filter(grepl('Telepon',v1,ignore.case = T)) %>%
                mutate(v2 = gsub('\\\n','',v2)) %>% select(v2)
  Telepon = Telepon$v2
  data$no_Telepon[i] = Telepon
  
  # ambil sk Email
  Email = hasil %>% filter(grepl('Email',v1,ignore.case = T)) %>%
                mutate(v2 = gsub('\\\n','',v2)) %>% select(v2)
  Email = Email$v2
  data$Email[i] = Email
}

openxlsx::write.xlsx(data,'final data.xlsx')

str(data)
head(data,10)
```

Datanya bisa diambil di sini.