---
title: "Coupon Collector"
output: github_document
---

```{r setup, include=FALSE}
knitr::opts_chunk$set(echo = TRUE)

setwd("/cloud/project/Bukan Infografis/puzzles/Coupon Collector")
rm(list=ls())
library(dplyr)
library(ggplot2)
```

Sudah membereskan [empat _puzzles_](https://ikanx101.github.io/tags/#monte-carlo) sebelumnya? Kini saya akan membahas suatu _puzzle_ yang sering kita lihat dan mungkin pernah kita alami di kehidupan sehari - hari.

Judulnya: __Coupon collector's problem__.

_____

Begini ceritanya:

> Suatu perusahaan minuman soda botolan membuat sayembara. Mereka menaruh __empat__ kupon dibalik tutup botolnya, yakni: A, B, C, dan D. Barangsiapa yang bisa mengumpulkan keempat kuponnya, akan diberikan hadiah uang sebesar 1.000 USD.

Dengan asumsi setiap kupon terdistribusi merata di pasar, harus berapa banyak botol yang kita beli agar bisa mendapatkan 4 kupon tersebut?

___

## Bagaimana cara menjawabnya?

Jika keempat kupon tersebut terdistribusi merata, artinya masing-masing kupon memiliki proporsi yang sama, yakni `1/4`.

Mari kita lakukan kembali simulasi __Monte Carlo__ untuk mencari harus beraa botol yang dibeli sehingga keempat kupon tersebut terkumpul!

Kali ini, saya akan lakukan iterasi hingga 9.000 kali yah.

```{r}
# Coupon collector's problem
# Misal harus dapet tutup botol lengkap A-B-C-D
# Equal probabilities

tutup_botol = function(){
  sample(c(1:4),1,replace = T)
}

beli_botol = function(){
  punya = c()
  while(length(unique(punya))<4){
    punya = c(punya,tutup_botol())
  }
  length(punya)
}

iter = 9000 #mau berapa x iterasi?
berapa_x_transaksi = replicate(iter,beli_botol())

mean(berapa_x_transaksi)
```

Ternyata dibutuhkan rata-rata sekitar `8` buah botol agar kita bisa mendapatkan ke empat kupon tersebut. Rata-rata di sini adalah _expected value_ untuk mendapatkan empat kupon.

Kalau saya buat grafik _cumulative probability_-nya, jadinya seperti ini:

```{r,echo=FALSE}
data.frame(id = c(1:length(berapa_x_transaksi)),berapa_x_transaksi) %>% 
  group_by(berapa_x_transaksi) %>% summarise(freq = n(),
                                             persen = freq/iter,
                                             persen = round(persen*100,2)) %>%
  ungroup() %>%
  select(berapa_x_transaksi,persen) %>%
  ggplot(aes(x = as.factor(berapa_x_transaksi),y = cumsum(persen))) + 
  geom_line(group=1) +
  labs(title = 'Berapa banyak botol yang harus dibeli agar ke empat kupon didapatkan?',
       subtitle = 'Solved using Monte Carlo',
       caption = 'Simulated and Visualized\nUsing R\n@mr.ikanx',
       x = 'Banyak botol',
       y = 'Cumulative Prob')
```

____

_So_, kalau dipikir-pikir lagi, perusahaan ini berhasil membuat setiap konsumennya (setidaknya) membeli delapan buah botol sampai semua kupon itu berhasil didapatkan.

Jika proporsi masing-masing kupon tidak sama, misal ada yang lebih kecil atau besar dibanding yang lain, maka bisa dipastikan _expected value_-nya akan berubah menjadi lebih besar.

Contoh:

Kupon __A__ lebih mudah ditemukan dibandingkan kupon B, C, dan D.

- A ~ `76.9%`
- B+C+D ~ `23%` (ketiganya proporsional)


Maka didapatkan _expected value_ sebesar:

```{r,echo=FALSE}
# Coupon collector's problem
# Misal harus dapet tutup botol lengkap A-B-C-D
# Not Equal probabilities
rm(list=ls())

tutup_botol = function(){
  sample(c(1,1,1,1,1,1,1,1,1,1:4),1,replace = T)
}

beli_botol = function(){
  punya = c()
  while(length(unique(punya))<4){
    punya = c(punya,tutup_botol())
  }
  length(punya)
}

iter = 9000 #mau berapa x iterasi?
berapa_x_transaksi = replicate(iter,beli_botol())

mean(berapa_x_transaksi)

data.frame(id = c(1:length(berapa_x_transaksi)),berapa_x_transaksi) %>% 
  group_by(berapa_x_transaksi) %>% summarise(freq = n(),
                                             persen = freq/iter,
                                             persen = round(persen*100,2)) %>%
  ungroup() %>%
  select(berapa_x_transaksi,persen) %>%
  ggplot(aes(x = as.factor(berapa_x_transaksi),y = cumsum(persen))) + 
  geom_line(group=1) +
  labs(title = 'Berapa banyak botol yang harus dibeli agar ke empat kupon didapatkan?\nUnequal Probabilities',
       subtitle = 'Solved using Monte Carlo',
       caption = 'Simulated and Visualized\nUsing R\n@mr.ikanx',
       x = 'Banyak botol',
       y = 'Cumulative Prob') +
  theme(axis.text.x = element_text(angle=90,size=5))
```