---
title: "Stalking Youtube Channel KalbeFamily"
output: github_document
---

```{r setup, include=FALSE}
knitr::opts_chunk$set(echo = TRUE)
```

Sudah lihat tulisan saya sebelumnya tentang [data yang diambil dari Youtube](https://ikanx101.github.io/blog/blog-posting-sunyi/)?

_Nah_, penasaran gak sih dengan data di _Youtube Channel_-nya __Kalbe__?

Tadinya saya mencari _Youtube Channel_ dari __Diabetasol__, tapi ternyata isinya hanya segelintir video saja. Oleh karena itu, saya mengambil data dari _Youtube Channel_-nya [KalbeFamily](https://www.youtube.com/user/KalbeFamily).

```{r,echo=FALSE,warning=FALSE,message=FALSE}
#load the data
library(dplyr)
library(tidyr)
library(tidytext)
library(ggplot2)
library(ggpubr)
```

Yuk kita mulai penelusuran dan investigasi dari _Youtube Channel_-nya __KalbeFamily__.

# Load the data

Bagi _rekans_ yang mau ikutan ngoprek datanya, bisa diambil sendiri di github saya berikut ini yah. Bentuknya dalam format `.rda`, yakni __R files__ karena berisi lebih dari satu _datasets_.

```{r}
load("/cloud/project/Bukan Infografis/KalbeFamily/kalbe all data.rda")
ls()
```

Ada lima _datasets_ pada _file_ tersebut, yakni:

1. `channel`: merupakan __Youtube id__ dari channel _KalbeFamily_. _Hayo, sekarang saya tanya, gimana caranya saya dapetin Youtube id user lain?_
2. `stat_channel`: berisi informasi dan statistik mengenai channel _KalbeFamily_.
3. `all_videos`: berisi informasi mengenai seluruh video yang ada di channel _KalbeFamily_.
4. `eps`: berisi statistik semua video yang ada di channel _KalbeFamily_. Apa saja isinya? Contohnya bisa dilihat di [_posting_ saya terdahulu]((https://ikanx101.github.io/blog/blog-posting-sunyi/)).
5. `komen`: berisi seluruh data komentar _viewers_ di masing-masing video yang ada di channel _KalbeFamily_.


### Bersambung...

Saya selesaikan after FINDx yah...