---
title: "Stalking Youtube Channel KalbeFamily"
output: github_document
---

```{r setup, include=FALSE}
knitr::opts_chunk$set(echo = TRUE)
```

Sudah lihat tulisan saya sebelumnya tentang [data yang diambil dari Youtube](https://ikanx101.github.io/blog/blog-posting-sunyi/)?

_Nah_, penasaran gak sih dengan data di _Youtube Channel_-nya __Kalbe__?

Tadinya saya mencari _Youtube Channel_ dari __Diabetasol__, tapi ternyata isinya hanya segelintir video saja. Oleh karena itu, saya mengambil data dari _Youtube Channel_-nya [KalbeFamily](https://www.youtube.com/user/KalbeFamily).

```{r,echo=FALSE,warning=FALSE,message=FALSE}
#load the data
library(dplyr)
library(tidyr)
library(tidytext)
library(ggplot2)
library(ggpubr)
library(lubridate)
```

Untuk mengambil data dari Youtube, ada beberapa hal yang saya butuhkan:

1. __Youtube id__ dari channel _KalbeFamily_. _Hayo, sekarang saya tanya, gimana caranya saya dapetin Youtube id dari user lain?_ __Any ideas?__
2. __R__ yang dipersenjatai `tuber` _package_.
3. __Google API__ untuk __Youtube Data__.

Yuk kita mulai penelusuran dan investigasi dari _Youtube Channel_-nya __KalbeFamily__.

# Load the data

Bagi _rekans_ yang mau ikutan ngoprek datanya, bisa diambil sendiri di github saya berikut ini yah. Bentuknya dalam format `.rda`, yakni __R files__ karena berisi lebih dari satu _datasets_. Oh iya, data ini saya ambil pada `12 Desember 2019 pukul 5pm` yah.

```{r}
load("/cloud/project/Bukan Infografis/KalbeFamily/kalbe all data.rda")
ls()
```

Ada lima _datasets_ pada _file_ tersebut, yakni:

1. `channel`: __Youtube id__ dari channel _KalbeFamily_. 
2. `stat_channel`: berisi informasi dan statistik mengenai channel _KalbeFamily_.
3. `all_videos`: berisi informasi mengenai seluruh video yang ada di channel _KalbeFamily_.
4. `eps`: berisi statistik semua video yang ada di channel _KalbeFamily_. Apa saja isinya? Contohnya bisa dilihat di [_posting_ saya terdahulu]((https://ikanx101.github.io/blog/blog-posting-sunyi/)).
5. `komen`: berisi seluruh data komentar _viewers_ di masing-masing video yang ada di channel _KalbeFamily_.

# Let's the fun parts begins!

## `stat_channel`

Mari kita lihat bersama, apa saja isi _dataset_ `stat_channel`

```{r}
stat_channel
```

Kita bisa melihat bahwa _Youtube channel_ __KalbeFamily__ berdiri sejak `2013-02-26`. Sampai saat ini, memiliki `77` buah video dan _channel_-nya sendiri telah dilihat sebanyak `1.101.596` kali (bukan _view video_ yah). _Channel_ ini memiliki _subscriber_ sebanyak `1.230` orang.

> __Dengan angka-angka seperti di atas, kira-kira untuk kategori _Youtube channel_ sebuah perusahaan, sudah termasuk tinggi, menengah, atau rendah?__. Silakan komen yah.

## `all_videos`

Ada informasi apa saja di dataset `all_videos`? Yuk kita lihat bersama.

```{r}
str(all_videos)
```

_Mmh_, sepertinya saya hanya bisa menganalisa variabel `contentDetails.videoPublishedAt`, yakni kapan masing-masing video tersebut diupload.

```{r,echo=FALSE}
all_videos$tanggal = as.Date(all_videos$contentDetails.videoPublishedAt)
all_videos$tahun = year(all_videos$tanggal)
all_videos$bulan = month(all_videos$tanggal)

all_videos %>% group_by(tahun) %>% summarise(freq=n()) %>% ggplot(aes(x=as.factor(tahun),y=freq)) + 
  geom_col(fill='steelblue',color='black',alpha=.6) + geom_label(aes(label=freq)) + theme_dark() +
  labs(title = 'Banyaknya Video yang Diupload di Channel Youtube KalbeFamily',
       subtitle = 'Ternyata di tahun 2015 tidak ada video yang diupload',
       caption = 'ikanx101.github.io',
       x = 'Tahun',y='Banyaknya Video') +
  theme(axis.text.y = element_blank(),
        plot.title = element_text(face='bold.italic'),
        plot.caption = element_text(face='italic'))
```

Ternyata ada yang menarik nih. Entah kenapa di tahun 2015, tidak ada video yang diupload di _channel_ ini. Setelah __rajin__ _upload_ di tahun pertama, di tahun-tahun berikutnya ada penurunan yang lumayan jauh. Dari sini kita bisa duga bahwa bisa jadi video-video tersebut tidak diupload setiap bulannya. Mari kita buktikan:

```{r,echo=FALSE}
bulan_dummy = all_videos %>% arrange(tahun,bulan) %>%
  mutate(new = paste(bulan,tahun,sep='-')) %>% select(new) %>% distinct()

bulan_dummy = bulan_dummy$new

all_videos %>% arrange(tahun,bulan) %>%
  mutate(new = paste(bulan,tahun,sep='-')) %>%
  group_by(new) %>% summarise(freq=n()) %>% ggplot(aes(x=factor(new, level=bulan_dummy),y=freq)) + 
  geom_col(fill='steelblue',color='black',alpha=.6) + geom_label(aes(label=freq)) + theme_dark() +
  labs(title = 'Banyaknya Video yang Diupload di Channel Youtube KalbeFamily',
       subtitle = 'Video diupload tidak setiap bulan',
       caption = 'ikanx101.github.io',
       x = 'Bulan - Tahun',y='Banyaknya Video') +
  theme(axis.text.y = element_blank(),
        axis.text.x = element_text(angle=90),
        plot.title = element_text(face='bold.italic'),
        plot.caption = element_text(face='italic'))
```


## `eps`

Ada informasi apa saja di dataset `eps`? Yuk kita lihat bersama.

```{r,echo=FALSE,warning=FALSE,message=FALSE}
eps = eps %>% mutate(id = as.character(id),
                     viewCount = as.numeric(viewCount),
                     likeCount = as.numeric(likeCount),
                     dislikeCount = as.numeric(dislikeCount),
                     favoriteCount = as.numeric(favoriteCount),
                     commentCount = as.numeric(commentCount))
```

```{r}
str(eps)
```

_Nah_, yang ini baru seru kan? 

> Atau saya doang yang bilang ini seru... _hehehe_

Mari kita mulai _brute force_ analisanya. Terserah saya mau _diapain_ aja yah.

### _viewCount_

Berapa banyak sih yang _ngeliat_ video di channel ini?

```{r}
sum(eps$viewCount)
```
Total ada `2.854` _viewers_ dari `77` video. Dengan rata-rata _viewers_ per episode sebesar:

```{r}
round(mean(eps$viewCount),2)
```

Satu angka yang lumayan menurut saya, `37` _viewers_ per video. Tapi dengan karakteristik _channel_ yang frekuensi _upload_ videonya jarang-jarang, saya menduga akan ada pencilan atau bentuk _boxplot_-nya pasti akan condong ke salah satu sisi. Mari kita liat dulu sebaran datanya.

```{r}
boxplot(eps$viewCount)
```

Wah, ternyata dugaan saya salah. Variabel `viewCount` cukup tersebar merata.

Oke, sekarang kita lihat `viewCount` per masing-masing video:

```{r}
eps$.id[51:77] = paste('items',c(51:77),sep='')
id_dummy = eps$.id
eps %>% ggplot(aes(x=factor(.id,level=id_dummy),y=viewCount)) + 
  geom_col(fill='steelblue',color='black',alpha=.6) + theme_dark() + 
  theme(axis.text.x = element_text(angle=90))
```
# To be continue

Saya selesaikan setelah POK yah...