---
title: "Stalking Youtube Channel KalbeFamily"
output: github_document
---

```{r setup, include=FALSE}
knitr::opts_chunk$set(echo = TRUE)
```

> Sebelumnya mohon maaf bahwa tulisan ini baru saya selesaikan sekarang. Lebih dari seminggu sejak data _Youtube channel_ __KalbeFamily__ ini saya _scrap_. Berhubung saya terkena [cacar](https://ikanx101.github.io/blog/cacar-air/) dan setelah itu harus menyelesaikan tugas kantor dulu, maka tulisan ini terbengkalai. _Hehe_

____

Sudah lihat tulisan saya sebelumnya tentang [data yang diambil dari Youtube](https://ikanx101.github.io/blog/blog-posting-sunyi/)?

_Nah_, penasaran gak sih dengan data di _Youtube Channel_-nya __Kalbe__?

Tadinya saya mencari _Youtube Channel_ dari __Diabetasol__, tapi ternyata isinya hanya segelintir video saja. Oleh karena itu, saya mengambil data dari _Youtube Channel_-nya [KalbeFamily](https://www.youtube.com/user/KalbeFamily).

```{r,echo=FALSE,warning=FALSE,message=FALSE}
#load the data
rm(list=ls())
library(dplyr)
library(tidyr)
library(tidytext)
library(ggplot2)
library(ggpubr)
library(lubridate)
```

Untuk mengambil data dari Youtube, ada beberapa hal yang saya butuhkan:

1. __Youtube id__ dari channel _KalbeFamily_. _Hayo, sekarang saya tanya, gimana caranya saya dapetin Youtube id dari user lain?_ __Any ideas?__
2. __R__ yang dipersenjatai `tuber` _package_.
3. __Google API__ untuk __Youtube Data__.

Yuk kita mulai penelusuran dan investigasi dari _Youtube Channel_-nya __KalbeFamily__.

# Load the data

Bagi _rekans_ yang mau ikutan ngoprek datanya, bisa diambil sendiri di github saya berikut ini yah. Bentuknya dalam format `.rda`, yakni __R files__ karena berisi lebih dari satu _datasets_. Oh iya, data ini saya ambil pada `13 Desember 2019 pukul 2pm` yah.

```{r}
load("/cloud/project/Bukan Infografis/KalbeFamily/kalbe all data.rda")
ls()
```

Ada lima _datasets_ pada _file_ tersebut, yakni:

1. `channel`: __Youtube id__ dari channel _KalbeFamily_. 
2. `stat_channel`: berisi informasi dan statistik mengenai channel _KalbeFamily_.
3. `all_videos`: berisi informasi mengenai seluruh video yang ada di channel _KalbeFamily_.
4. `eps`: berisi statistik semua video yang ada di channel _KalbeFamily_. Apa saja isinya? Contohnya bisa dilihat di [_posting_ saya terdahulu]((https://ikanx101.github.io/blog/blog-posting-sunyi/)).
5. `komen`: berisi seluruh data komentar _viewers_ di masing-masing video yang ada di channel _KalbeFamily_.

# Let's the fun parts begins!

## `stat_channel`

Mari kita lihat bersama, apa saja isi _dataset_ `stat_channel`

```{r}
stat_channel
```

Kita bisa melihat bahwa _Youtube channel_ __KalbeFamily__ berdiri sejak `2013-02-26`. Sampai saat ini, memiliki `77` buah video dan _channel_-nya sendiri telah dilihat sebanyak `1.102.379` kali (bukan _view video_ yah). _Channel_ ini memiliki _subscriber_ sebanyak `1.230` orang.

> __Dengan angka-angka seperti di atas, kira-kira untuk kategori _Youtube channel_ sebuah perusahaan, sudah termasuk tinggi, menengah, atau rendah?__. Silakan komen yah.

____

## `all_videos`

Ada informasi apa saja di dataset `all_videos`? Yuk kita lihat bersama.

```{r}
str(all_videos)
```

_Mmh_, sepertinya saya hanya bisa menganalisa variabel `contentDetails.videoPublishedAt`, yakni kapan masing-masing video tersebut di- _upload_.

```{r,echo=FALSE}
all_videos$tanggal = as.Date(all_videos$contentDetails.videoPublishedAt)
all_videos$tahun = year(all_videos$tanggal)
all_videos$bulan = month(all_videos$tanggal)

all_videos %>% group_by(tahun) %>% summarise(freq=n()) %>% ggplot(aes(x=as.factor(tahun),y=freq)) + 
  geom_col(fill='steelblue',color='black',alpha=.6) + geom_label(aes(label=freq)) + theme_dark() +
  labs(title = 'Banyaknya Video yang Diupload di Channel Youtube KalbeFamily',
       subtitle = 'Ternyata di tahun 2015 tidak ada video yang diupload',
       caption = 'ikanx101.github.io',
       x = 'Tahun',y='Banyaknya Video') +
  theme(axis.text.y = element_blank(),
        plot.title = element_text(face='bold.italic'),
        plot.caption = element_text(face='italic'))
```

Ternyata ada yang menarik nih. Entah kenapa di tahun 2015, tidak ada video yang diupload di _channel_ ini. Setelah __rajin__ _upload_ di tahun pertama, di tahun-tahun berikutnya ada penurunan yang lumayan jauh. Dari sini kita bisa duga bahwa bisa jadi video-video tersebut tidak diupload setiap bulannya. Mari kita buktikan:

```{r,echo=FALSE}
bulan_dummy = all_videos %>% arrange(tahun,bulan) %>%
  mutate(new = paste(bulan,tahun,sep='-')) %>% select(new) %>% distinct()

bulan_dummy = bulan_dummy$new

all_videos %>% arrange(tahun,bulan) %>%
  mutate(new = paste(bulan,tahun,sep='-')) %>%
  group_by(new) %>% summarise(freq=n()) %>% ggplot(aes(x=factor(new, level=bulan_dummy),y=freq)) + 
  geom_col(fill='steelblue',color='black',alpha=.6) + geom_label(aes(label=freq)) + theme_dark() +
  labs(title = 'Banyaknya Video yang Diupload di Channel Youtube KalbeFamily',
       subtitle = 'Video diupload tidak setiap bulan',
       caption = 'ikanx101.github.io',
       x = 'Bulan - Tahun',y='Banyaknya Video') +
  theme(axis.text.y = element_blank(),
        axis.text.x = element_text(angle=90),
        plot.title = element_text(face='bold.italic'),
        plot.caption = element_text(face='italic'))
```

___

## `eps`

Ada informasi apa saja di dataset `eps`? Yuk kita lihat bersama.

```{r,echo=FALSE,warning=FALSE,message=FALSE}
eps = eps %>% mutate(id = as.character(id),
                     viewCount = as.character(viewCount),
                     viewCount = as.numeric(viewCount),
                     likeCount = as.character(likeCount),
                     likeCount = as.numeric(likeCount),
                     dislikeCount = as.character(dislikeCount),
                     dislikeCount = as.numeric(dislikeCount),
                     favoriteCount = as.character(favoriteCount),
                     favoriteCount = as.numeric(favoriteCount),
                     commentCount = as.character(commentCount),
                     commentCount = as.numeric(commentCount))
```

```{r}
str(eps)
```

_Nah_, yang ini baru seru kan? 

> Atau saya doang yang bilang ini seru... _hehehe_

Mari kita mulai _brute force_ analisanya. Terserah saya mau _diapain_ aja yah.

### _viewCount_

Berapa banyak sih yang _ngeliat_ video di channel ini?

```{r}
sum(eps$viewCount)
```
Total ada `1.102.445` _viewers_ dari `77` video. Dengan rata-rata _viewers_ per episode sebesar:

```{r}
round(mean(eps$viewCount),2)
```

Satu angka yang lumayan menurut saya, `14.317` _viewers_ per video. Tapi dengan karakteristik _channel_ yang frekuensi _upload_ videonya jarang-jarang, saya menduga akan ada pencilan atau bentuk _boxplot_-nya pasti akan condong ke salah satu sisi. Mari kita liat dulu sebaran datanya.

```{r}
boxplot(eps$viewCount)
```

_Tuh kan_, ternyata benar ada pencilan _lhoo_. 

Oke, sekarang kita lihat `viewCount` per masing-masing video:

```{r,echo=FALSE}
episode_dummy = paste('video ke',c(1:77))
eps %>% ggplot(aes(x=factor(episode,level=episode_dummy),y=viewCount)) + 
  geom_col(fill='steelblue',color='black',alpha=.6) + 
  geom_label(aes(label=viewCount),size=2) +
  theme_dark() + 
  theme(axis.text.x = element_text(angle=90,size=6),
        axis.text.y = element_blank(),
        axis.title = element_blank(),
        plot.title = element_text(face='bold.italic'),
        plot.caption = element_text(face='italic')) +
  labs(caption = 'ikanx101.github.io',
       title = 'Berapa banyak `viewCount` per masing-masing episode?',
       subtitle = 'Ada beberapa video yang memiliki `viewCount` yang sangat tinggi')
```

Mari kita lihat beberapa video yang memiliki `viewCount` tinggi. Apa saja sih?

### Video `viewCount` Tertinggi

Kita akan cek video pertama yang memiliki `viewCount` terbanyak, yakni: 

```{r,echo=FALSE}
epi.1 = eps %>% filter(viewCount == max(viewCount)) %>% select(id)
epi.1 = epi.1$id

eps %>% filter(viewCount == max(viewCount)) %>% select(-id,-episode)

all_videos %>% filter(contentDetails.videoId %in% epi.1) %>% select(episode,contentDetails.videoPublishedAt)

```

Video tersebut adalah sebuah video yang pertama kali tayang di tanggal 19 Desember 2016. Di- _like_ oleh 7 orang _viewers_ tanpa ada komentar sama sekali. 

>Jika kita lihat videonya di [link berikut ini](https://www.youtube.com/watch?v=b-Ndj4ilz0s), ternyata tema dari video itu adalah __hari ibu__. _So_, wajar yah bahwa video itu punya `viewCount` yang tinggi.

### Video `viewCount` Tertinggi Kedua

Kita akan cek video selanjutnya yang memiliki `viewCount` terbanyak kedua, yakni: 

```{r,echo=FALSE}
epi.2 = eps %>% arrange(desc(viewCount)) %>% select(id)
epi.2 = epi.2$id[2]

eps %>% filter(id == epi.2) %>% select(-id,-episode)

all_videos %>% filter(contentDetails.videoId %in% epi.2) %>% select(episode,contentDetails.videoPublishedAt)
```
Ada hal menarik pada [video ini](https://www.youtube.com/watch?v=BzYgSo2ekAA), video yang bertemakan mengenai kehamilan ini di- _like_ oleh 77 _viewers_ tapi di- _dislike_ oleh 48 _viewers_.

> _Apa yang salah dari video ini?_ Pikir saya. Kalau kalian tahu, _plis let me know_ yah.

### Video `viewCount` Tertinggi Ketiga

Kita akan cek video selanjutnya yang memiliki `viewCount` terbanyak ketiga, yakni: 

```{r,echo=FALSE}
epi.2 = eps %>% arrange(desc(viewCount)) %>% select(id)
epi.2 = epi.2$id[3]

eps %>% filter(id == epi.2) %>% select(-id,-episode)

all_videos %>% filter(contentDetails.videoId %in% epi.2) %>% select(episode,contentDetails.videoPublishedAt)
```

Ada hal menarik pada [video ini](https://www.youtube.com/watch?v=HR5YkChg80k), video yang bertemakan mengenai _KALBE Family Rewards Card_ ini di- _like_ oleh 205 _viewers_ tapi di- _dislike_ oleh 43 _viewers_.

Kalau kita lihat kolom komentar, kira-kira apa yang bisa kita simpulkan dari video ini? 

> Menurut saya, kita bisa mengambil pelajaran dari video ini. Apa itu? Plis komen yah.

___

## `komen`

Nah, _dataset_ ini berisi komentar-komentar dari _viewers_ di semua video yang ada di _Youtube channel_ __KalbeFamily__.

Ternyata ada 49 komen. Saat saya baca sekilas, sepertinya seru kalau dibuatkan _sentiment analysis_-nya. _Gak percaya?_

Nih, baca sendiri deh komentar-komentarnya:

```{r,echo=FALSE}
komen %>% select(authorDisplayName,textDisplay) %>% head(49)
```

> Udah dulu ah, kalau ada yang mau datanya, tinggal lihat aja skrip coding di atas yah. Sudah ada kok cara ngambilnya.