---
title: "Family Trip To Jogjakarta"
output: github_document
---

```{r,echo=FALSE,warning=FALSE,message=FALSE}
setwd("/cloud/project/Bukan Infografis/Family Trip Jogja")
rm(list=ls())
library(dplyr)
library(tidyr)
library(leaflet)
library(ggplot2)
```
# 2017

Di pertengahan 2017, saya dan nyonya berencana untuk melakukan _family trip_ pertama yang __jauh__. Mengajak serta Si Sulung yang kala itu masih TK dan Si Bungsu yang baru 2 tahun. 

> Sejauh apa? Hanya ke Jogjakarta.

Tiket pesawat sudah dibeli, Garuda Indonesia (pp). _Voucher_ hotel sudah sudah ada. Tinggal menunggu berangkat saja.

_Qodarullah_, 2 hari sebelum berangkat Si Bungsu demam. Tidak ingin mengambil resiko, akhirnya perjalanan tersebut kami batalkan. _Alhamdulillah_ semua tiket dan _voucher_ bisa di-_refund_ walau ada potongan sana-sini.

# 2019

Pada __Harbolnas__ 12.12 kemarin, nyonya melihat ada diskon pembelian _voucher_ hotel di aplikasi __Traveloka__. Seketika saja, kami putuskan untuk kembali menyelesaikan apa yang dulu pernah mau dilaksanakan: _family trip to Jogjakarta_. Bedanya, kali ini kami akan melakukannya melalui perjalanan darat. _InsyaAllah_ saya akan menyetir dari rumah ke Jogjakarta. _Trip_-nya sendiri akan dilakukan pasca liburan tahun baru.

> Jadi saat orang-orang baru selesai liburan tahun baru dan mulai beraktivitas normal, kami baru liburan. _Hehehehe_

Seperti perjalanan kemarin ke Malaysia, nyonya segera membuat _trip itinerary_ di sana. Beberapa tempat sudah masuk ke dalam daftar kunjung kami.

Nah, sebagai suami yang baik, saya akan mencoba membantu nyonya untuk mengurutkan tempat mana yang harus dikunjungi terlebih dahulu. Prinsipnya menggunakan __algoritma TSP__ seperti yang pernah saya [_post_ beberapa waktu lalu](https://passingthroughresearcher.wordpress.com/2019/11/18/menentukan-rute-jalan-jalan-paling-optimal-dengan-tsp/).

___

# Membuat Rute Jalan-Jalan yang Optimal

Berhubung nanti saya yang akan menyetir ke sana-sini, maka penting bagi saya untuk menemukan rute yang paling optimal, yakni jarak terpendek agar kaki gak keriting _nginjek-nginjek_ kopling (berhubung si Magma Grey belum tiba di rumah, maka si Putih yang akan jalan).

Selain itu, _trip_ ini juga harus banyak mengunjungi destinasi wisata. Berhubung _trip_ kali ini tidak bisa lama-lama karena Si Sulung sudah masuk sekolah (walaupun pada akhirnya dia bolos di hari-hari pertama masuk semester dua ini).

Berikut adalah beberapa destinasi wisata yang ingin dikunjungi:

```{r,echo=FALSE}
wisata = c('Nasi Jamblang Ibu Nur Cirebon',
           'Jejamuran Resto',
           'HeHa Sky View',
           'Sate Klathak Pak Pong',
           'Pantai Kukup',
           'Ayam Goreng Tojoyo Jalan Mayjend Sutoyo',
           'Museum Ullen Sentalu',
           'Gunung Merapi',
           'Keraton Jogjakarta',
           'Taman Pintar Jogjakarta',
           'Jalan Malioboro',
           'Pasar Beringharjo',
           'Bakmi Mbah Gito')

hotel = c('Royal Ambarukmo Hotel',
          'The Alana Yogyakarta Hotel & Convention Center',
          'Bluebell Residence Sumarekon Bekasi')
wisata
```


