---
title: "Akhir Saga Sekolah Si Sulung"
output: github_document
---

```{r setup, include=FALSE}
knitr::opts_chunk$set(echo = TRUE)
setwd("~/Documents/belajaR/Bukan Infografis/gTrendsR")
library(dplyr)
library(gtrendsR)
library(ggplot2)
library(ggthemes)
```

Pada awal tahun ini, saya dan istri sudah berencana untuk [memindahkan sekolah si sulung](https://ikanx101.github.io/blog/sekolah-cula/). _Qodarullah_, selama wabah ini beberapa kali terjadi konflik antara wali murid dan pihak sekolah. Puncaknya sampai kami berpikir bahwa keputusan di awal tahun sudah benar.

> Iya, kami sudah capek membahas hal-hal tak esensial yang tidak sepatutnya menjadi masalah besar.

Namun demikian, karena tidak ada yang tahu kapan pandemi ini selesai, kami sempat berpikir untuk meng- _homeschooling_-kan si sulung. Alasannya jelas yah! Kesehatan nomor satu.

Setelah mencari-cari beberapa informasi yang ada, tampaknya istilah _homeschooling_ memang lagi naik daun yah. Ini tergambar dari tren pencarian _term_ `homeschooling` di Google. 


```{r,echo=FALSE,fig.retina=10,warning=FALSE,message=FALSE}
load('hasil homeskul.rda')

interest = data[[1]]
interest %>% 
  mutate(date = as.Date(date)) %>% 
  ggplot(aes(x = date,
             y = hits)) +
  geom_line(color = 'steelblue') +
  geom_smooth(method = 'loess', color = 'darkred',fill = 'red') +
  theme_economist_white() +
  labs(title = 'Google Trends: Homeschooling',
       subtitle = 'di Indonesia',
       x = 'Timeframe',
       y = 'Relative hits')
  
```

Kami sempat mengikuti beberapa webinar terkait _homeschooling_, ada yang diselenggarakan oleh rumah inspirasi dan sekolahmu. Sebenarnya ini bukan yang pertama bagi kami karena di 2018 lalu saat mencari sekolah untuk si Sulung, kami sempat mempertimbangkan opsi ini. 

