---
title: "Another Puzzle: Deadly Board Game"
output: github_document
---

```{r setup, include=FALSE}
knitr::opts_chunk$set(echo = TRUE)
setwd("/cloud/project/Bukan Infografis/puzzles/Puzzle Deadly Blocks")
rm(list=ls())
library(dplyr)
library(ggplot2)
library(ggthemes)
library(ggpubr)
```

Sudah baca _puzzles_ saya sebelumnya di [sana](https://ikanx101.github.io/blog/puzzle-usia/) dan [sini](https://ikanx101.github.io/blog/elevator-problem/)?

Dua _puzzles_ tersebut adalah beberapa contoh aplikasi simulasi __Monte Carlo__ untuk menyelesaikan masalah _real_.

Sekarang, saya punya _puzzle_ lagi. Begini ceritanya:

____

> Suatu waktu, saya mengunjungi Kerajaan Wakanda. Singkat cerita, saya dituduh melakukan kejahatan. Saya diberikan kesempatan untuk lolos dari hukuman jika mau bermain dalam _deadly board game_.

Bagaimana cara bermainnya:

* _Board_ berisi kotak bernomor dari satu hingga tiga puluh secara berurutan.
  * Kota nol menjadi posisi awal saya.
* Saya diberikan:
  * Tiga koin.
  * Satu dadu.
  * Satu bidak.
* Saya harus memilih dan menaruh tiga koin di tiga kotak berbeda. 
  * Setelah menaruh koin, saya tidak diperbolehkan untuk mengubahnya. 
* Lalu saya diharuskan melempar dadu.
  * Saya akan memindahkan bidak sesuai dengan angka yang keluar di dadu. 
  * Proses ini terus berulang hingga selesai tiga puluh kotak dilalui oleh bidak saya.
* Seandainya dalam seluruh proses ini, bidak saya __tidak pernah sama sekali berhenti di kotak yang memiliki koin__, maka saya akan dieksekusi. 
  * Kebalikannya, jika dalam seluruh prosesnya bidak saya pernah minimal sekali berhenti di kotak yang memiliki koin, maka saya selamat.
  
____

## Pertanyaannya:

> Di kotak nomor berapa saja saya harus menaruh koin?

___

## Ada yang punya ide bagaimana cara menjawabnya?

> Kita akan mencari __tiga angka__ yang memiliki peluang paling tinggi keluar dengan kondisi seperti di atas.

Bagaimana caranya? Dengan simulasi __Monte Carlo__ kembali.

Berikut adalah contoh saat saya melempar dadu satu kali putaran:

```{r,echo = FALSE}
lempar_dadu = sample(6,15,replace = TRUE)
posisi_bidak = cumsum(lempar_dadu)
data = data.frame(lempar_dadu,
                  posisi_bidak,
                  under_30 = posisi_bidak<=32) %>% 
  filter(under_30==T)
posisi_bidak = data$posisi_bidak
data %>% mutate(under_30=NULL)
```

_____

Bagaimana jika saya melempar dadu lima kali putaran?

```{r,echo = FALSE}
rm(list=ls())

for(i in 1: 5){
  lempar_dadu = sample(6,15,replace = TRUE)
  posisi_bidak = cumsum(lempar_dadu)
  data = data.frame(lempar_dadu,
                    posisi_bidak,
                    under_30 = posisi_bidak<=32) %>% 
  filter(under_30==T)
  posisi_bidak = data$posisi_bidak
  print(paste('Putaran ke:',i,sep=' '))
  print(data %>% mutate(under_30=NULL))
}
```

_____

Bagaimana jika saya melempar dadu jutaan kali putaran? Lalu setiap angka yang keluar akan saya hitung berapa peluang muncul angka tersebut dari jutaan kali putaran itu.

```{r,echo=FALSE}
rm(list=ls())
load('hasil run.rda')

data %>% filter(posisi_bidak<=30) %>% ggplot(aes(x=posisi_bidak,y=freq)) %>% 

data %>% group_by(posisi_bidak) %>% summarise(freq = n()/100000) %>% arrange(desc(freq)) %>% head(5)
```
