---
title: "Update! Corona Virus"
output: github_document
---

```{r setup, include=FALSE}
knitr::opts_chunk$set(echo = TRUE)
setwd("/cloud/project/Bukan Infografis/Corona Virus")
rm(list=ls())
hari_ini = print(Sys.time())
```

_Chinese New Year Celebration_ tahun ini disemarakan oleh penyebaran virus Corona yang sudah sangat mengkhawatirkan. Berdasarkan data yang dihimpun di halaman [Wikipedia](https://en.wikipedia.org/wiki/2019%E2%80%9320_Wuhan_coronavirus_outbreak), virus ini sudah menyebar ke negara-negara lainnya.

Sebagai seorang yang setengah _scientist_, saya menyarankan Anda agar membaca informasi seputar virus ini di situs yang _reliable_ seperti [ECDC Eropa](https://www.ecdc.europa.eu/en/novel-coronavirus-china) dan [CDC US](https://www.cdc.gov/coronavirus/index.html).

Sementara ini, jangan dipercaya dulu informasi dari sumber selain di atas.

Berikut adalah grafik dari data yang dihimpun dari berbagai sumber. Kondisi ini adalah yang paling _update_ per `6 Februari 2020` pukul `12 WIB`.

```{r,echo=FALSE,warning=FALSE,message=FALSE}
library(dplyr)
library(ggpubr)
library(ggplot2)
library(rvest)

url = 'https://en.wikipedia.org/wiki/2019%E2%80%9320_Wuhan_coronavirus_outbreak'
tes = read_html(url) %>% html_table(fill=T)
data = tes[[5]] 
data_lain = tes[[4]] 

# bebersih data pertama
colnames(data) = c('negara','infected','death','recovered','x','xx')
data = data %>% 
  select(negara,death,infected,recovered) %>%
  mutate(infected = gsub('\\,','',infected), 
         death = gsub('\\,','',death),
         recovered = gsub('\\,','',recovered),
         infected = as.numeric(infected),
         death = as.numeric(death),
         recovered = as.numeric(recovered))
  
data = data[-29:-31,]

# chart dari data pertama
data %>% 
  reshape2::melt(id.vars = 'negara') %>%
  filter(variable != 'recovered') %>%
  ggplot(aes(x=reorder(negara,-value),y=value,fill=variable)) + 
  geom_bar(stat="identity",color="black",size=.1,position=position_dodge()) +
  geom_label(aes(label=value),size=2) +
  theme_minimal() +
  labs(title = 'Wuhan coronavirus outbreak by country',
       subtitle = paste('Last update:',hari_ini,'UTC',sep=' '),
       fill = 'Keterangan',
       caption = 'Scraped and Visualized\nUsing R\n@mr.ikanx') +
  scale_fill_brewer(palette="Reds") +
  theme(axis.text.x = element_text(angle=90),
        axis.title = element_blank(),
        axis.text.y = element_blank(),
        plot.title = element_text(face='bold',size=16))

# chart dari data pertama
data %>% 
  reshape2::melt(id.vars = 'negara') %>%
  filter(variable != 'infected') %>%
  ggplot(aes(x=reorder(negara,-value),y=value,fill=variable)) + 
  geom_bar(stat="identity",color="black",size=.1,position=position_dodge()) +
  geom_label(aes(label=value),size=2) +
  theme_minimal() +
  labs(title = 'Wuhan coronavirus outbreak by country',
       subtitle = paste('Last update:',hari_ini,'UTC',sep=' '),
       fill = 'Keterangan',
       caption = 'Scraped and Visualized\nUsing R\n@mr.ikanx') +
  scale_fill_brewer(palette="Reds") +
  theme(axis.text.x = element_text(angle=90),
        axis.title = element_blank(),
        axis.text.y = element_blank(),
        plot.title = element_text(face='bold',size=16))

# bebersih data kedua
library(tidyr)
library(tidytext)
colnames(data_lain) = c('tanggal','xx','xxx','infected','xxxx')
data_lain %>% select(tanggal,infected) %>%
  mutate(infected = gsub('\\,','',infected)) %>%
  separate(infected,into = c('infected','hapus')) %>%
  mutate(infected = as.numeric(infected)) %>%
  filter(!is.na(infected)) %>%
  ggplot(aes(x=tanggal,y=infected)) +
  geom_line(group=1,color = 'darkred') +
  geom_label(aes(label = infected),size=2.5) +
  theme_minimal() +
  labs(title = 'Infected people in Mainland China',
       subtitle = paste('Last update:',hari_ini,'UTC',sep=' '),
       caption = 'Scraped and Visualized\nUsing R\n@mr.ikanx') +
  theme(axis.text.x = element_text(angle=90),
        axis.title = element_blank(),
        axis.text.y = element_blank(),
        plot.title = element_text(face='bold',size=16))
```