---
title: "REMPAH MAMIH SEAFOOD"
author: "Update harga per 28 Juni 2020"
subtitle: 'Cabang Bekasi 087775317077 (WA)'
output: pdf_document
---

```{r setup, include=FALSE}
rm(list=ls())
library(dplyr)
knitr::opts_chunk$set(echo = TRUE)
data = readxl::read_excel('List Harga.xlsx',sheet = 'Matang')
tabel = 
  data %>% janitor::clean_names() %>% 
  select(item,harga_update) %>% 
  arrange(harga_update) %>% 
  mutate(harga_update = harga_update/1000,
         harga_update = paste0(harga_update,',000'))
```

# PRICELIST SEAFOOD MATANG
Harga berlaku per kilogram (setara 4 porsi). Dimasak oleh _chef_ khusus _Seafood_ berpengalaman.

```{r,echo=FALSE}
knitr::kable(tabel,row.names = TRUE,
             col.names = c('Menu','Harga Matang per kg (Rp)'))
```

## _Notes_:
- Harga mengikuti harga dasar dari Nelayan (akan terus di-_update_).
- Kurir menggunakan `Kurir Khusus Rempah Mamih` (Untuk mengurangi kontak dengan terlalu banyak orang).
- Pengiriman dari Bintaro.
- Tersedia juga _seafood_ segar mentah (berbeda _pricelist_).
