---
title: "REMPAH MAMIH SEAFOOD"
author: "Update harga per 28 Juni 2020"
subtitle: 'Cabang Bekasi 087775317077 (WA)'
output: pdf_document
---

```{r setup, include=FALSE}
rm(list=ls())
library(dplyr)
knitr::opts_chunk$set(echo = TRUE)
data = readxl::read_excel('List Harga.xlsx',sheet = 'Mentah')
tabel = 
  data %>% janitor::clean_names() %>% 
  select(item,harga_update) %>% 
  arrange(harga_update) %>% 
  mutate(harga_update = harga_update/1000,
         harga_update = paste0(harga_update,',000'))
```

# PRICELIST SEAFOOD SEGAR (FRESH LANGSUNG DARI NELAYAN)
Harga berlaku per kilogram. Pembelian minimum 1 kg. Ukuran besar, garansi segarnya, kualitas ekspor!

```{r,echo=FALSE}
knitr::kable(tabel,row.names = TRUE,
             col.names = c('Menu','Harga per kg (Rp)'))
```

## _Notes_:
- Pemesanan _by PO_.
- Kurir menggunakan `Kurir Khusus Rempah Mamih` (Untuk mengurangi kontak dengan terlalu banyak orang).
- Untuk Kerang hanya tersedia `Kerang Simping` (_Scallop_) dan hanya tersedia pada _weekend_ karena kami
tidak mengambil kerang di sekitaran Jakarta.
- Pengiriman dari Bintaro (Ongkir _flat_ Rp10-15rb per 10 km).
- _Fillet_ dipotong langsung oleh _Butcher_ kami, jadi dipastikan masih sangat segar.
- Tersedia juga _seafood_ matang (berbeda _pricelist_).