---
title: "Marvel Cinematic Universe"
author: 'mr.ikanx'
date: '12/1/2019'
output: github_document
---

```{r setup, include=FALSE}
knitr::opts_chunk$set(echo = TRUE)
```

# Marvel CInematics Universe
## Pendahuluan
Siapa sih yang gak pernah nonton minimal satu film dari __Marvel Cinematic Universe__?

Dimulai dari film __Iron Man__ pertama dan diakhiri sampai __Spiderman Far From Home__ yang _release_ di tahun ini.

Dari sekian banyak film tersebut, pasti ada sekian film yang menjadi favorit banyak orang. Salah satu parameternya adalah tingginya pendapatan yang diterima oleh film tersebut.

Disadari atau tidak, film yang bagus biasanya dibuat dengan serius juga. Salah satu parameter suatu film digarap dengan serius dapat dilihat dari _budget_ pembuatan film tersebut.

## Budget vs Box Office
Dari data yang di- _scrap_ dari [the-numbers.com](https://www.the-numbers.com), mari kita lihat hubungan dan apakah mungkin dibuat model antara _budget_ dan _box office_ dari film-film di __MCU__?

```{r}
data=read.csv('/cloud/project/Materi Training/GIZ/Latihan SOAL/Marvel Cinematic Universe.csv')
data
str(data)
```
Kalau kita lihat, dari dataset terdapat variabel-variabel berikut ini:

- `X`: nomor urut
- `release_date`: tanggal _release_ film
- `title`: judul film __MCU__
- `production_budget`: _budget_ produksi film
- `worldwide_box_office`: pendapatan film _worldwide_

Nah, sebenarnya tidak semua data ini kita butuhkan yah. Minimal kita hanya butuh judul film dan dua variabel yang akan kita buat modelnya.

_So_, mari kita bebersih dulu.

```{r,warning=FALSE,message=FALSE}
library(dplyr)
data = 
  data %>% mutate(X=NULL,release_date=NULL)
colnames(data) = c('judul','budget','box_office')
head(data)
summary(data)
```

## Statistika deskripsi
Sebelum mulai bagian serunya, kita akan liat statistika deskripsi dari variabel `budget` dan `box_office` yuk.

### Budget
Mari kita lihat sebaran dari variabel `budget`.

```{r,warning=FALSE,message=FALSE}
library(ggplot2)
#histogram dengan ggplot2
data %>% 
  ggplot(aes(x=budget)) +
  geom_histogram(aes(y=..density..)) +
  geom_density() +
  labs(title='Histogram + Density Plot using ggplot2',
       subtitle='source: Budget MCU movies') +
  theme_minimal() +
  theme(axis.text = element_blank())
#histogram dengan base
hist(data$budget)
#boxplot dengan base
data %>% ggplot(aes(y=budget)) + geom_boxplot()
```

Dari sebaran datanya, terlihat bahwa `budget` agak miring ke kiri. Ada tiga film yang memiliki budget sangat tinggi yang berada di luar jangkauan __boxplot__-nya.

Apakah `budget` berdistribusi normal? Kita lakukan uji _shapiro-wilk_

```{r}
stat_uji = shapiro.test(data$budget)
ifelse(stat_uji$p.value < 0.05,
       'Tolak H0 -- tidak normal',
       'H0 tidak ditolak -- normal')
```
Ternyata didapatkan bahwa variabel `budget` __tidak berdistribusi normal__.

### Box Office
Sekarang giliran kita lihat sebaran dari variabel `Box Office`.
```{r,warning=FALSE,message=FALSE}
library(ggplot2)
#histogram dengan ggplot2
data %>% 
  ggplot(aes(x=box_office)) +
  geom_histogram(aes(y=..density..)) +
  geom_density() +
  labs(title='Histogram + Density Plot using ggplot2',
       subtitle='source: Box Office MCU movies') +
  theme_minimal() +
  theme(axis.text = element_blank())
#histogram dengan base
hist(data$box_office)
#boxplot dengan base
data %>% ggplot(aes(y=box_office)) + geom_boxplot()
```

Dari sebaran datanya, terlihat bahwa `box_office` agak miring ke kiri. Ada dua film yang memiliki _box_office_ sangat tinggi yang berada di luar jangkauan __boxplot__-nya. _Menarique_, ternyata ada dua yang tinggi sedangkan tadi pas _budget_ ada tiga film.

Apakah `box_office` berdistribusi normal? Kita lakukan uji _shapiro-wilk_

```{r}
stat_uji = shapiro.test(data$box_office)
ifelse(stat_uji$p.value < 0.05,
       'Tolak H0 -- tidak normal',
       'H0 tidak ditolak -- normal')
```
Ternyata didapatkan bahwa variabel `box_office` __tidak berdistribusi normal__.

## Korelasi Antara Budget dan Box Office
Sekarang, kita akan hitung korelasi antara keduanya yah. Karena kita tahu bahwa kedua variabel tersebut __tidak berdistribusi normal__, maka kita akan gunakan korelasi _spearman_.
```{r}
korel = cor(data$budget,data$box_office,method = 'spearman')
korel
```
Ternyata didapatkan angka korelasi yang kuat dan positif. Yakni sebesar `0.8476623`. Apa sih artinya?

## Model Kausalitas Budget dan Box Office
Perlu diingat bahwa korelasi hanya menghitung hubungan linear antara dua variabel saja. Jika kita ingin mencari tahu apakah `budget` menyebabkan `box_office`, dinotasikan: `(box_office~budget)`, maka perlu dibuat modelnya.

Model paling mudah untuk tipe data numerik - numerik adalah model regresi linear.

`y = a*x + b + error` biasa ditulis dengan simpel sebagai: `y = a*x + b`.

Oh iya, apakah model regresi linear mengharusnya  variabel X dan Y berdistribusi normal? __Kindly komen yah...__

### Yuk kita buat model regresi linearnya!

```{r}
#membuat modelnya
model_reg = lm(box_office~budget,data = data)

# memanggil modelnya
model_reg

# melihat keseluruhan model
summary(model_reg)
```

### Model fitness
Ada beberapa parameter yang bisa digunakan untuk melihat apakah model kita _fit_ atau tidak, yakni:

1. R squared
2. P-value
3. MAE ( _mean absolut error_ )
4. Lainnya

#### R squared
Nilainya bisa diambil dari nilai __multiple R-squared__ pada model atau bisa juga dihitung menggunakan:
```{r}
r_squared = modelr::rsquare(model_reg,data)
r_squared
```

Perlu diperhatikan, bahwa nilai __R squared__ bisa dihitung juga dari nilai korelasi yang dikuadratkan. Namun ternyata untuk kali ini tidak bisa dilakukan.

```{r}
r_squared == korel^2
```

Ada yang tahu kenapa?

Jawabnya karena korelasi yang digunakan adalah _spearman_. Jika digunakan dengan _pearson_ maka pasti nilainya sama.

Oh iya, ada yang tahu gak apa arti dari __R-squared__? __R-squared__ bisa diartikan sebagai:

Berapa persen variabel X meng- _explain_ variabel Y.

#### P-value
Nilai P-value didapatkan dari `summary(model_reg)`, yakni mendekati nol (sangat kecil). Oleh karena `p-value < 0.05` bisa diambil kesimpulan bahwa model berpengaruh terhadap `box_office`.

#### MAE
_Mean absolut error_ dapat diartikan sebagai rata-rata nilai mutlak _error_ yang dapat kita terima. Tidak ada angka pasti harus berapa, tapi semakin kecil _error_, berarti semakin baik model kita.

```{r}
mean_absolut_error = modelr::mae(model_reg,data) 
mean_absolut_error
```

### Kesimpulan
Berhubung dari p-value dan R squared menghasilkan nilai yang baik, dapat disimpulkan bahwa `budget` film __MCU__ mempengaruhi dan mengakibatkan `box_office` secara positif dan kuat.

### Cara lain
Sebenarnya ada cara lain untuk melakukan analisa regresi linear menggunakan __R__, yakni dengan memanfaatkan _library_ `ggplot2` dan `ggpubr`.

```{r,warning=FALSE,message=FALSE}
library(ggplot2)
library(ggpubr)
data %>% ggplot(aes(x=budget,y=box_office)) + 
  geom_point() + 
  geom_text(aes(label=judul),alpha=.4,size=2) +
  geom_smooth(method='lm') +
  theme_pubclean() + 
  stat_regline_equation(label.y = 7,aes(label =  paste(..eq.label.., ..rr.label.., sep = "~~~~"))) +
  labs(title = 'Model Regresi Linear',
       subtitle = 'Data budget vs box office',
       caption = 'Created using R',
       x = 'Budget',
       y = 'Box Office') +
  theme(axis.text = element_blank(),
        axis.ticks = element_blank(),
        plot.title = element_text(size=25,face='bold.italic'),
        plot.caption = element_text(size=10,face='italic'))

```