---
title: "Marvel Cinematic Universe"
author: 'mr.ikanx'
date: '12/1/2019'
output: github_document
---

```{r setup, include=FALSE}
knitr::opts_chunk$set(echo = TRUE)
```

# Marvel CInematics Universe
## Pendahuluan
Siapa sih yang gak pernah nonton minimal satu film dari Marvel Cinematic Universe?

Dimulai dari film __Iron Man__ pertama dan diakhiri sampai __Spiderman Far From Home__ yang _release_ di tahun ini.

Dari sekian banyak film tersebut, pasti ada sekian film yang menjadi favorit banyak orang. Salah satu parameternya adalah tingginya pendapatan yang diterima oleh film tersebut.

Disadari atau tidak, film yang bagus biasanya dibuat dengan serius juga. Salah satu parameter suatu film digarap dengan serius dapat dilihat dari _budget_ pembuatan film tersebut.

## Budget vs Box Office
Dari data yang didapatkan, mari kita lihat hubungan dan apakah mungkin dibuat model antara _budget_ dan _box office_ dari film-film di __MCU__?

```{r}
data=read.csv('/cloud/project/Materi Training/GIZ/Latihan SOAL/Marvel Cinematic Universe.csv')
str(data)
```
Kalau kita lihat, dari dataset terdapat variabel-variabel berikut ini:

- `X`: nomor urut
- `release_date`: tanggal _release_ film
- `title`: judul film __MCU__
- `production_budget`: _budget_ produksi film
- `worldwide_box_office`: pendapatan film _worldwide_

Nah, sebenarnya tidak semua data ini kita butuhkan yah. Minimal kita hanya butuh judul film dan dua variabel yang akan kita buat modelnya.

_So_, mari kita bebersih dulu.

```{r,warning=FALSE,message=FALSE}
library(dplyr)
data = 
  data %>% mutate(X=NULL,release_date=NULL)
colnames(data) = c('judul','budget','box_office')
head(data)
summary(data)
```

## Statistika deskripsi
Sebelum mulai bagian serunya, kita akan liat statistika deskripsi dari variabel `budget` dan `box_office` yuk.

### Budget
Mari kita lihat sebaran dari variabel `budget`.

```{r,warning=FALSE,message=FALSE}
library(ggplot2)
#histogram dengan ggplot2
data %>% 
  ggplot(aes(x=budget)) +
  geom_histogram(aes(y=..density..)) +
  geom_density() +
  labs(title='Histogram + Density Plot using ggplot2',
       subtitle='source: Budget MCU movies') +
  theme_minimal() +
  theme(axis.text = element_blank())
#histogram dengan base
hist(data$budget)
#boxplot dengan base
data %>% ggplot(aes(y=budget)) + geom_boxplot()
```

Dari sebaran datanya, terlihat bahwa `budget` agak miring ke kiri. Ada tiga film yang memiliki budget sangat tinggi yang berada di luar jangkauan __boxplot__-nya.

Apakah `budget` berdistribusi normal? Kita lakukan uji _shapiro-wilk_

```{r}
stat_uji = shapiro.test(data$budget)
ifelse(stat_uji$p.value < 0.05,
       'Tolak H0 -- tidak normal',
       'H0 tidak ditolak -- normal')
```
Ternyata didapatkan bahwa variabel `budget` __tidak berdistribusi normal__.

### Box Office
Sekarang giliran kita lihat sebaran dari variabel `Box Office`.
```{r,warning=FALSE,message=FALSE}
library(ggplot2)
#histogram dengan ggplot2
data %>% 
  ggplot(aes(x=box_office)) +
  geom_histogram(aes(y=..density..)) +
  geom_density() +
  labs(title='Histogram + Density Plot using ggplot2',
       subtitle='source: Box Office MCU movies') +
  theme_minimal() +
  theme(axis.text = element_blank())
#histogram dengan base
hist(data$box_office)
#boxplot dengan base
data %>% ggplot(aes(y=box_office)) + geom_boxplot()
```

Dari sebaran datanya, terlihat bahwa `box_office` agak miring ke kiri. Ada dua film yang memiliki _box_office_ sangat tinggi yang berada di luar jangkauan __boxplot__-nya. _Menarique_, ternyata ada dua yang tinggi sedangkan tadi pas _budget_ ada tiga film.

Apakah `box_office` berdistribusi normal? Kita lakukan uji _shapiro-wilk_

```{r}
stat_uji = shapiro.test(data$box_office)
ifelse(stat_uji$p.value < 0.05,
       'Tolak H0 -- tidak normal',
       'H0 tidak ditolak -- normal')
```
Ternyata didapatkan bahwa variabel `box_office` __tidak berdistribusi normal__.
