---
title: "Sunyi Web Series by Tropicana Slim"
output: github_document
---

```{r setup, include=FALSE}
knitr::opts_chunk$set(echo = TRUE)
```

Tropicana Slim selalu saja membuat _web series_ yang menarik dan layak ditunggu. Setelah meluncurkan _web series_ __Sore__ dan __Janji__, kini ada __Sunyi__. Hal yang paling serunya lagi adalah __Sunyi__ bertemakan _difabel_ dan _disabilitas_. 

Cobain deh, nonton episode [pertamanya](https://www.youtube.com/watch?v=7_0V14TYVzc). Dijamin bikin penasaran (_dan mungkin baper bagi Anda yang jomblo_). _hehe_

Sampai tulisan ini saya buat, __Sunyi__ sudah sampai episode 3 _lhoo_. _Viewers_ -nya sudah belasan ribu. 

_Nah_, sekarang saya coba _iseng_ mengambil data dari __Youtube__ terkait _web series_ ini. Untuk melakukannya saya menggunakan bantuan ~~Python~~ __R__ dan __Youtube Data API__. 

Proses membuat _Google Authetication_ -nya mirip dengan layanan _Google Vision AI_, yakni tidak menggunakan __API__. Bagian ini saya _skip_ yah. Kita langsung ke bagian ambil dan ekstrak datanya.

## Ambil data


```{r,echo=FALSE}

```