---
title: "Sunyi Web Series by Tropicana Slim"
output: github_document
---

```{r setup, include=FALSE}
knitr::opts_chunk$set(echo = TRUE)
```

> Data is the new oil

Masih ingat dengan _quotes_ di atas? Di tulisan saya yang [lalu](https://ikanx101.github.io/blog/kuliah-umum-tel-u/), saya pernah menyebutkan bahwa salah satu tantangan bagi kita saat ini terkait data adalah __di mana kita bisa mendapatkannya__. Sejatinya di zaman digital ini, data bertebaran di mana-mana.

Kembali ke judul tulisan ini, __Tropicana Slim__ selalu saja membuat _web series_ yang menarik dan layak ditunggu di _channel_ __Youtube__-nya. Setelah meluncurkan _web series_ __Sore__ dan __Janji__, kini ada __Sunyi__. Hal yang paling serunya lagi adalah __Sunyi__ bertemakan dunia _difabel_ atau _disabilitas_. 

_Cobain deh_, nonton episode [pertamanya](https://www.youtube.com/watch?v=7_0V14TYVzc). Dijamin bikin penasaran (_dan mungkin baper bagi Anda yang jomblo_). _hehe_

Sampai tulisan ini saya buat, __Sunyi__ sudah sampai episode 3 _lhoo_. _Viewers_-nya sudah belasan ribu. 

_Nah_, sekarang saya coba _iseng_ mengambil data dari __Youtube__ terkait _web series_ ini. Untuk melakukannya saya menggunakan bantuan ~~Python~~ __R__ dan __Youtube Data API__. 

Proses membuat _Google Authetication_ -nya mirip dengan layanan _Google Vision AI_, yakni tidak menggunakan __API__. Bagian ini saya _skip_ yah. Kita langsung ke bagian ambil dan ekstrak datanya. Penasaran data apa saja yang bisa diambil? _Yuk cekidot!_

## Data pertama

Data yang paling mudah diambil adalah data berapa banyak _view_, _like_, _dislike_, _favourite_, dan _comment_. Sepertinya hal yang receh yah. Gak pake bantuan __R__ sebenarnya bisa diambil sendiri _manual_ satu-persatu. Tapi kalau _web series_-nya kayak [Tersanjung](https://id.wikipedia.org/wiki/Tersanjung) _gimana hayo_?

Hasil datanya seperti ini:

```{r,echo=FALSE,message=FALSE}
library(dplyr)
library(ggplot2)
library(wordcloud2)
data = read.csv('stat eps.csv')
```

```{r,echo=FALSE}
data = data %>% mutate(X = NULL,
                id = NULL)
data
```

Heran yah, padahal sudah bagus gitu _web series_-nya, masih ada aja yang _dislike_. _hehe_

Kalau dilihat sekilas, _viewers_-nya menurun tiap episode. Bisa jadi karena memang _web series_-nya baru saja mulai. Jadi belum banyak yang menonton. 

```{r,echo=FALSE}
library(ggthemes)
data %>% ggplot(aes(x=as.factor(episode),y=viewCount)) + geom_line(group=1,color='#fcc603',size=1.2) +
  geom_label(aes(label=viewCount/1000),size=3) + 
  labs(x = 'Episode ke-',y='Banyak netizen yang melihat',
       title = 'Penonton SUNYI dari episode ke episode',
       subtitle = 'source: Youtube DATA API 4 Des 2019 4:00 pm',
       caption = 'https://ikanx101.github.io/') +
  theme_minimal() +
  theme(axis.text.y = element_blank())
```

Walaupun begitu, tren yang berbeda ditunjukkan pada variabel `likeCount` dan `commentCount`. Sempat menurun pada episode kedua tapi naik di episode ketiga.

```{r,echo=FALSE}
library(ggthemes)
library(reshape2)
data %>% select(episode,likeCount,commentCount) %>% melt(id.vars='episode') %>% 
  ggplot(aes(x=as.factor(episode),y=value,group=variable)) + 
  geom_line(aes(color=variable),size=1.2) +
  geom_label(aes(label=value),size=3) +
  labs(x = 'Episode ke-',y='Banyak netizen yang like (merah)\nBanyak netizen yang comment (biru)',
       title = 'Penonton SUNYI dari episode ke episode',
       subtitle = 'source: Youtube DATA API 4 Des 2019 4:00 pm',
       caption = 'https://ikanx101.github.io/') +
  theme_minimal() +
  theme(axis.text.y = element_blank(),
        legend.position = 'none')
```