---
title: "Saya Terkena Cacar Air"
output: github_document
---

```{r setup, include=FALSE}
knitr::opts_chunk$set(echo = TRUE)
```
> __Iya, saya kena cacar air...__

Cerita bermula saat saya sedang pulang dari Bandung pasca [kuliah umum di Telkom University lalu](https://ikanx101.github.io/blog/kuliah-umum-tel-u/). Nyonya menelepon dari rumah, mengabarkan bahwa si sulung diduga terkena cacar air karena ciri fisiknya terlihat dengan jelas. Selain itu, memang ada kabar bahwa di sekolahnya sedang mewabah virus cacar air.

Mendapatkan kabar tersebut, saya hanya berharap agar penyakitnya tidak memburuk dan menular ke si kecil.

Esoknya kami periksakan si sulung ke dokter anak dan ternyata memang ia terkena cacar air. _Alhamdulillah_, anaknya _mah gak_ ada demam sama sekali dan tetap ceria.

Dalam masa pengobatan dan pemulihan, ia tetap mengikuti ujian akhir semester walau dipisahkan waktu dan ruang ujiannya.

Singkat cerita, si sulung sudah sembuh dan kami akan mengambil rapot di semester satu ini. Sepulangnya dari sana, si kecil berkata kepada saya:

> __Papa, ini tangannya ada apa?__

Saya lihat ada satu _blister_ yang besar di lengan kiri saya. 

____
Oh iya, ambil rapot itu hari Sabtu, pas sehari pasca saya mengisi _event_ __FINDX__ di kantor. Sebelumnya, pada hari Rabu saya sudah mulai merasakan sesuatu yang tidak enak di badan. Ketika itu saya berpikir _"Ah, ini hanya masuk angin saja..."_. 

Namun pusing-pusing itu tetap berlangsung hingga Sabtu pagi.

____

Saya perlihatkan _blister_ itu ke nyonya.

> __Pa, kamu cacar air nih. Ketularan si Ahnaf!__

Begitu kata nyonya.

Setelah mendapatkan resep dokter, kami segera membeli obatnya.

> Sabtu siang saya mulai demam dan makin puyeng. Ini terus berlangsung hingga Senin pagi.

_Skin rash_ dan _blisters_ yang saya alami juga jauh lebih banyak dibandingkan si sulung.

Jika saya melihat siklus dari _chickenpox_ dari [situs CDC](https://www.cdc.gov/chickenpox/hcp/index.html). Sepertinya penyakit yang saya alami ini lebih buruk dibandingkan si Sulung.

Dugaan saya:

1. Saya tidak divaksin atau jarak waktu antara vaksin dengan inkubasi sudah terlalu lama sehingga imunitasnya berkurang.
2. Saya telat mengetahui masa inkubasi sehingga telat mengobati penyakitnya. Virus sudah kadung bereplikasi dan menyebar dalam tubuh.

Semoga bisa cepet sembuh dan _recovery_ yah. Mohon doanya.

## Aamiin

```{r,echo=FALSE,warning=FALSE,message=FALSE}
library(reshape2)
library(ggplot2)

tasks <- c("Si Ahnaf kena cacar", 
           "Pengobatan dan pemulihan Ahnaf", 
           "Pusing + meriang",
           "FINDx",
           "Muncul blister yang pertama",
           "Demam",
           "Itchy feeling")
dfr <- data.frame(
  name        = factor(tasks, levels = tasks),
  start.date  = as.Date(c("2019-11-28", 
                          "2019-11-29",
                          "2019-12-11",
                          "2019-12-13",
                          "2019-12-14",
                          "2019-12-14",
                          "2019-12-16")),
  end.date    = as.Date(c("2019-11-29", 
                          "2019-12-09",
                          "2019-12-15",
                          "2019-12-14",
                          "2019-12-15",
                          "2019-12-16",
                          "2019-12-18")),
  Ket = c("Ahnaf","Ahnaf","Saya","Saya","Saya","Saya",
           "Saya")
  )

mdfr <- melt(dfr, measure.vars = c("start.date", "end.date"))

ggplot(mdfr, aes(value, name, color=Ket)) + 
  geom_line(size = 6, alpha=.6) +
  xlab(NULL) + 
  ylab(NULL) +
  theme_minimal() +
  labs(title="My Chickenpox Story",
       caption="ikanx101.github.io") +
  theme(plot.title = element_text(size=20,
                                  face="bold.italic"),
        plot.caption = element_text(face="italic"))
```