---
title: "Melihat Antusiasme Warganet Mengenai Tol Japek Elevated"
output: github_document
---

```{r setup, include=FALSE}
knitr::opts_chunk$set(echo = TRUE)
```

```{r,echo=FALSE,warning=FALSE,message=FALSE}
library(gtrendsR)
library(ggplot2)
library(ggpubr)
library(dplyr)
library(tidytext)
library(tidyr)

topik = c('tol jakarta cikampek','japek')
data = gtrends(topik,geo = 'ID') 
```
Beberapa waktu yang lalu, Pak Presiden Jokowi [meresmikan tol layang Jakarta Cikampek elevated](https://www.liputan6.com/bisnis/read/4132366/jokowi-resmikan-tol-layang-jakarta-cikampek-siang-ini). Pembangunan jalan layang yang berhasil membuat kemacetan parah selama ini akhirnya selesai juga. 

Menarik bagi saya untuk melihat antusiasme warganet terhadap jalan layang ini.

Kali ini, saya tidak akan mengambil data dari __twitter__ atau sosial media lainnya. Saya akan mencari _keywords_ apa yang ditelusuri warganet di Google terkait dengan topik ini.

Untuk itu, saya akan menggunakan `library(gtrendsR)` di __R__. Topik yang akan saya cari adalah semua topik yang berkaitan dengan dua _keywords_ utama, yakni:

1. `tol jakarta cikampek`
2. `japek`

Tak butuh waktu satu detik, saya sudah mendapatkan hasilnya pencarian saya. Ada empat _dataset_ yang saya terima, yakni:

1. `interest_over_time`
2. `interest_by_region`
3. `interest_by_city`
4. `related_queries`

Seperti biasa, mari kita bedah satu-persatu:

# `interest_over_time`

Apa saja sih isi dari _dataset_ ini?

```{r,echo=FALSE}
str(data$interest_over_time)
```

Inti dari _dataset_ ini adalah _trend_ pencarian dua _keywords_ ini perwaktu. Dengan mudahnya saya bisa membuat _lineplot_ dari _dataset_ ini sbb:

```{r,echo=FALSE}
data$interest_over_time %>% mutate(date = as.Date(date)) %>%
  ggplot(aes(x=date,y=hits,color=keyword)) + geom_line() + theme_pubclean() +
  labs(color = 'Keywords',
       title = 'Tren Pencarian Keywords',
       subtitle = 'Google Trend Data: 23 Desember 2019',
       caption = 'ikanx101.github.io') +
  theme(axis.title = element_blank(),
        axis.text.y = element_blank(),
        axis.ticks.y = element_blank(),
        legend.position = 'bottom',
        plot.title = element_text(face='bold.italic',size=15))
```

Sepertinya penggunaan singkatan __japek__ baru nge- _hype_ akhir-akhir ini yah. 

Coba kalau saya rapikan kembali datanya. Saya akan gabungkan pencarian kedua _keywords_ ini lalu akan saya jadikan dalam level bulanan. Saya penasaran, apakah ada pola _seasonal_ dari pencarian ini.

> Siapa tahu pencarian mengenai jalan tol ini meningkat __hanya__ di saat-saat tertentu saja. Misalkan: pada saat liburan lebaran atau natal.

```{r,echo=FALSE}
new = 
  data$interest_over_time %>% mutate(date = as.Date(date),
                                   bulan = lubridate::month(date),
                                   tahun = lubridate:: year(date)) %>%
  filter(tahun !=  2014) %>%
  group_by(bulan,tahun) %>% summarise(hits = sum(hits)) %>%
  arrange(tahun,bulan) %>%
  mutate(waktu=paste(bulan,tahun,sep='-'))
  
new$waktu = factor(new$waktu,levels = new$waktu)
new %>% ggplot(aes(x=factor(waktu),y=hits,group=1)) + geom_line(color='steelblue') +
  theme_cleveland() + theme(axis.text.x = element_text(angle=90)) +
  labs(title = 'Tren Pencarian Keywords',
       subtitle = 'Google Trend Data: 23 Desember 2019',
       caption = 'ikanx101.github.io') +
  theme(axis.title = element_blank(),
        axis.text.y = element_blank(),
        axis.ticks.y = element_blank(),
        plot.title = element_text(face='bold.italic',size=15))
```

Gimana? Sudah terlihat ada pola _seasonal_-nya? Oke, kalau saya ubah ke bentuk grafik berikut ini gimana:

```{r,echo=FALSE}
new %>% ggplot(aes(x=factor(bulan),y=hits)) + geom_line(aes(group=tahun)) +
  theme_cleveland() +
  labs(title = 'Tren Pencarian Keywords per Tahun',
       subtitle = 'Google Trend Data: 23 Desember 2019',
       caption = 'ikanx101.github.io') +
  theme(axis.title = element_blank(),
        axis.text.y = element_blank(),
        axis.ticks.y = element_blank(),
        plot.title = element_text(face='bold.italic',size=15))

```

Dugaan saya, ada peningkatan pencarian di dekat-dekat musim liburan lebaran.

```{r,echo=FALSE}
new_ts = new %>% select(hits)
new_ts = ts(new_ts,start = c(2015,1),frequency=12)
plot(new_ts)
```

```{r}
str(data$interest_by_region)
str(data$interest_by_city)
str(data$related_queries)
```