---
title: "Premier League 2019/2020: Home vs Away"
output: 
  github_document:
    pandoc_args: --webtex
---

```{r setup, include=FALSE}
knitr::opts_chunk$set(echo = TRUE)
setwd("~/belajaR/Bukan Infografis/EPL")

library(dplyr)
library(tidyr)
library(ggplot2)
library(ggpubr)

data = read.csv("EPL.csv")

```

Dalam sepakbola, seringkali saya mendengar mitos bahwa laga kandang membawa keberuntungan dan _advantage(s)_ bagi sebuah tim di Premier League dibandingkan berlaga di tandang tim lawan. Dukungan fans yang militan dengan jarak lapangan dengan _bench_ yang relatif kecil membuat tim tandang pastinya _jiper_. 

Berbekal data yang dihimpun dari situs [openfootball](https://www.football.co.uk/), saya akan coba ulik datanya untuk membuktikan mitos _home vs away_.

```{r,echo=FALSE}
knitr::kable(head(data,5),
             caption = "Sampel Data EPL musim 2019/2020")
```

## _Overall Goals_

Mari kita bandingkan sebaran gol semua tim saat laga kandang dan tandang.

```{r,echo=FALSE}
data = janitor::clean_names(data)

data %>% 
  mutate(id = c(1:380)) %>% 
  select(id,fthg,ftag) %>% 
  reshape2::melt(id.vars = "id") %>% 
  mutate(variable = ifelse(variable == "fthg","Home","Away")) %>% 
  ggplot(aes(x = variable,
             y = value)) +
  geom_boxplot() +
  geom_jitter(shape = 3,alpha=.3,color = "magenta")
```



