---
title: "Pre Analisa: Project Scrape LMen"
subtitle: "Tokopedia"
author: "ikanx"
date: "16 Oktober 2020"
output: html_document
---

```{r setup, include=FALSE}
setwd("~/belajaR/Bukan Infografis/Susu Protein/Touchpad")
knitr::opts_chunk$set(echo = TRUE)
rm(list=ls())

library(dplyr)
library(tidyr)
library(tidytext)

load("hasil scrape.rda")

```

# Pendahuluan

Per hari ini mulai dilakukan _scrape_ terhadap `r length(unique(raw$link))` _listed products_ di Tokopedia. Produk tersebut dipilih dengan cara memasukkan _keywords_ dan mengurutkan berdasarkan `ulasan`. Semua _listed products_ dari `10` _pages_ awal dimasukkan ke dalam daftar.

_Keywords_ yang digunakan:

1. `LMen`
1. `LMen Bar`
1. `Susu protein`

# Data hasil _scrape_

Berikut adalah hasil _scrape_ di hari pertama:

```{r,echo=FALSE}
case = 
  raw %>% 
  filter(grepl("terjual",terjual,ignore.case = T)) 

DT::datatable(case,options = list(pageLength = 20))
```

# Brand yang muncul

Untuk melihhat _brand_ mana saja yang mungkin muncul, mari kita lihat visualisasi berikut:

```{r,echo=FALSE,warning=FALSE,message=FALSE,fig.retina=10,fig.height=9,fig.width=8}
wc = 
  raw %>% 
  select(seller,nama) %>% 
  distinct() %>% 
  unnest_tokens("words",nama) %>% 
  count(words,sort=T) %>% 
  mutate(penanda = as.numeric(words)) %>% 
  filter(is.na(penanda)) %>% 
  select(-penanda)

wordcloud2::wordcloud2(wc)
```


