---
title: "Data Carpentry: Bebersih Data Carmudi"
output: github_document
---

```{r setup, include=FALSE}
knitr::opts_chunk$set(echo = TRUE)
```

# Pendahuluan

Salah satu keunggulan __R__ dibandingkan dengan _analytics tools_ lainnya adalah kemampuannya untuk memanipulasi data. __Manipulasi__ dalam artian positif, yakni _preprocessing data_ atau _data carpentry_ atau _bebersih_ data.

Di dunia ini, tanpa kita sadari data tersebar sangat banyak. Namun tidak semuanya berbentuk _structured data_. Sebagian besar sebenarnya masuk ke dalam _unstructured data_ atau _semi structured data_.

Seringkali kita enggan berhadapan dengan _unstructured data_ atau _semi structured data_. Jujur, sayapun dulu _males banget_ kalau nemu data yang bentuknya _kayak_ gini. Nah, kali ini kita akan mencoba untuk mengolah _unstructured data_ menjadi informasi atau _insight(s)_.

# _Libraries_ yang Digunakan

Berikut adalah beberapa _libraries_ yang digunakan dalam _training_ kali ini:

1. `rvest`: _web scraping_.
2. `dplyr`: _data carpentry_.
3. `tidytext`: _text data carpentry_.
4. `tidyr`: _data carpentry_ (_advance_).
5. `ggplot2`: visualisasi data.

```{r,warning=FALSE,message=FALSE}
library(dplyr)
library(rvest)
library(tidytext)
library(tidyr)
library(ggplot2)
```

# Data yang Digunakan

Kita akan mengambil data dari situs [carmudi](https://www.carmudi.co.id/cars/saloon/condition:all/) tentang _listing_ mobil sedan bekas. Mengambil data dari _websites_ disebut dengan _web scraping_.

Kalau kita lihat situsnya, sampai saat ini ada 71 buah _pages_. Kita akan _scrap_ semua informasinya.

_____

# _Web Scrap_ Situs Carmudi

Oh iya, detail tentang _web scraping_ akan saya bahas di _training_ atau tulisan terpisah yah. Kali ini rekan-rekan terima jadi aja fungsinya seperti ini.

## Langkah pertama

Kita akan _define_ semua _urls_ dari carmudi lalu kita buat fungsi _web scrap_-nya.

```{r,warning=FALSE,message=FALSE}
#link dari carmudi
url = paste('https://www.carmudi.co.id/cars/saloon/condition:all/?page=',
            c(1:71),
            sep='')

#Bikin fungsi scrap carmudi
scrap = function(url){
  data = 
    read_html(url) %>% {
      tibble(
        nama = html_nodes(.,'.title-blue') %>% html_text(),
        harga = html_nodes(.,'.price a') %>% html_text(),
        lokasi = html_nodes(.,'.catalog-listing-item-location span') %>%
          html_text()
      )
    }
  return(data)
}
```

## Langkah kedua

Saya _scrap_ datanya dari _url_ pertama hingga selesai. Saya masih senang menggunakan _looping_ dibandingkan menggunakan fungsi `lapply()`. Sepertinya lebih _firm_ saja menurut saya.

```{r}
#kita mulai scrap datanya
i = 1
sedan.data = scrap(url[i])

for(i in 2:length(url)){
  temp = scrap(url[i])
  sedan.data = rbind(sedan.data,temp)
}
str(sedan.data)
head(sedan.data,15)
```

```{r, include=FALSE}
openxlsx::write.xlsx(sedan.data,'hasil scrap sedan bekas.xlsx')
```

____

# Hasil scrap data

Didapatkan ada `2104` baris data mobil sedan bekas yang di- _listing_ di __carmudi__.

Kalau kita lihat sekilas, data tersebut seolah-olah _structured_. Namun kalau diperhatikan secara seksama, sebenarnya data tersebut _semi-structured_. 
Variabel `harga` berupa _character_ karena tulisan juta. Sedangkan variabel `nama` masih campur aduk adanya tahun produksi dan varian mobil.

_So_, kita memiliki tiga masalah, yakni:

1. Bagaimana mengubah `harga` menjadi numerik agar bisa dianalisa?
2. Bagaimana mengekstrak `tahun` dari variabel `nama`.
3. Mungkinkah bagi kita menganalisa per `brand`?

## Proses Data _Carpentry_

### Membereskan variabel `harga`

Kita mulai dari membereskan variabel yang paling gampang, yakni `harga`.

```{r}
sedan.data = sedan.data %>% separate(harga,into=c('angka','unit'),sep=' ')

unique(sedan.data$unit)

sedan.data = 
sedan.data %>% mutate(angka = as.numeric(angka),
                      unit = ifelse(unit == 'Juta',1000000,1000000000),
                      unit = as.numeric(unit),
                      harga = angka*unit,
                      angka = NULL,
                      unit = NULL)

head(sedan.data,15)
```

_Done!!!_ Selesai.

### Membereskan variabel `nama` dan mengekstrak `tahun`

Oke, sekarang kita akan membereskan variabel `nama`. Sebelum melakukannya, saya akan menghapuskan tanda `\n` dan menambahkan variabel `id` untuk memudahkan proses ekstrak `tahun` nantinya.

```{r}
sedan.data = 
  sedan.data %>% 
  mutate(nama = gsub('\\\n','',nama),
         id = c(1:length(nama))) 
head(sedan.data,15)
```

Nah, sekarang untuk mengekstrak `tahun` saya akan gunakan metode yang sama untuk membuat _word cloud_ atau _word counting_. Pandang variabel `nama` sebagai satu kalimat utuh yang kemudian akan dipisah-pisah per kata. Setiap angka yang muncul akan kita jadikan variabel `tahun`.

```{r}
new = 
  sedan.data %>% select(id,nama) %>%
  unnest_tokens('words',nama) %>% 
  mutate(words = as.numeric(words)) %>%
  filter(!is.na(words),words>1900,words<2021)
head(new,15)
```

Sekarang kita akan cek terlebih dahulu, apakah benar satu `id` menghasilkan satu `tahun`.

```{r}
# kita akan cek apakah ada dua `tahun` per id
masalah = new %>% group_by(id) %>% summarise(freq=n()) %>% filter(freq>1)
masalah
```

Ternyata didapatkan ada 13 baris data yang menghasilkan dua `tahun`. Coba kita lihat datanya:

```{r}
sedan.data %>% filter(id %in% masalah$id)
```

> Untuk kasus data bermasalah seperti ini, kita akan buat simpel yah. Kita akan ambil 4 karakter paling kiri ATAU mengambil `tahun` termuda dari dataset `new`.

Saya akan pilih cara mengambil tahun termuda dari datasetnya.

Diawali dengan memisahkan data bermasalah dengan data yang aman. Lalu setelah itu digabungkan kembali.

```{r}
new_aman = new %>% filter(!id %in% masalah$id)

masalah = new %>% filter(id %in% masalah$id)

new_masalah = masalah %>% group_by(id) %>% filter(words == min(words)) %>% ungroup()

new = rbind(new_aman,new_masalah)
```

Sekarang kita akan `merge` data `tahun` ke dataset `sedan.data`.

```{r}
sedan.data = merge(sedan.data,new)
colnames(sedan.data)[5] = 'tahun'
head(sedan.data,15)
```

Mungkin ada yang sadar, bahwa sekarang banyaknya baris data tinggal `2103`. Kenapa? Ada yang bisa jawab? _Heeeee_.

### Mengekstrak _Brand_ Mobil

Nah, pekerjaan yang paling menantang adalah mengambil dan mengekstrak `brand` dari variabel `nama`.

Ada yang punya ide bagaimana caranya?

Hasil yang diinginkan seperti ini:

```{r,include=FALSE}
new = 
  sedan.data %>% select(id,nama) %>%
  unnest_tokens('words',nama) %>% 
  count(words,sort=T)

brand = c('toyota','honda','mercedes','bmw','suzuki',
          'mitsubishi','hyundai','mazda','nissan',
          'audi','chevrolet','hyundai','peugeot',
          'lexus','ford','jaguar','proton',
          'daihatsu','volkswagen','bentley',
          'chrysler','timor','maserati','subaru','kia',
          'opel','volvo','porsche','geely','fiat')

marker = 
  sedan.data %>% select(id,nama) %>%
  unnest_tokens('words',nama) %>% 
  filter(words %in% brand)

sedan.data = merge(sedan.data,marker,all=T)

sedan.data = distinct(sedan.data)

# cek yang belum ada brand nya
sedan.data %>% filter(is.na(words))

openxlsx::write.xlsx(sedan.data,'Hasil Data Carpentry Sedan Bekas.xlsx')
```

```{r,echo=FALSE}
head(sedan.data,15)
```

_____

# _Error Bar_ Plot untuk harga mobil

_Nah_, saya sudah mendapatkan data yang saya butuhkan. Sekarang saya akan membuat analisa harga per brand menggunakan _error bar_.

```{r,echo=FALSE,message=FALSE}
library(ggpubr)

sedan.data %>% group_by(words) %>% summarise(rata = mean(harga),stdev = sd(harga),n = n()) %>%
  mutate(stdev = ifelse(is.na(stdev),0,stdev)) %>%
  ggplot(aes(x = reorder(words,-rata), y = rata)) + 
  geom_col(color='steelblue',fill='white',alpha=.4) +
  geom_errorbar(aes(ymin=rata-stdev, ymax=rata+stdev), width=.2,color='darkgreen') +
  labs(title = 'Harga Mobil Sedan Bekas',
       subtitle = 'source: situs Carmudi Indonesia',
       caption = 'Visualised using R\ni k A n x',
       y = 'Harga(dalam juta rupiah)') +
  theme_pubr() +
  theme(axis.title.x = element_blank(),
        plot.title = element_text(size=18,face='bold.italic'),
        axis.text.x = element_text(angle=90,size=8),
        axis.text.y = element_blank())
```

_____

# _Catatan Penting_

> Algoritma adalah formalisasi dari alur proses berpikir. _So_ apa yang saya tulis di sini bukanlah satu-satunya solusi untuk membersihkan data yah!

____

# Referensi:

1. [Analisa harga di mobil 88.](https://passingthroughresearcher.wordpress.com/2019/10/23/webscrap-mobil-bekas-di-mobil88/)
2. [Mencari harga Terios bekas.](https://ikanx101.github.io/blog/blog-post-terios/)
3. [Data mentah dan setelah _data carpentry_.](https://github.com/ikanx101/belajaR/tree/master/Materi%20Training/Kamis%20Data%20Nutrifood/Data%20Carpentry)